【裁判字號】    97,上訴,2863
【裁判日期】    990622
【裁判案由】    貪污治罪條例等
【裁判全文】
臺灣高等法院刑事判決                97年度上訴字第2863號
上  訴  人  臺灣基隆地方法院檢察署檢察官
上  訴  人
即  被  告  癸○○
選任辯護人  張振興  律師
            江東原  律師
            趙文銘  律師
上  訴  人
即  被  告  甲○○
選任辯護人  張質平  律師
上  訴  人
即  被  告  乙○○
選任辯護人  詹振寧  律師
上  訴  人
即  被  告  己○○
選任辯護人  陳峰富  律師
            張簡勵如律師
            施汎泉  律師
上  訴  人
即  被  告  丁○○
選任辯護人  簡泰正  律師
被      告  戊○○
            庚○○
            辛○○
            子○○
            壬○○
上二人共同
選任辯護人  陳明暉  律師
上列上訴人因被告貪污治罪條例等案件，不服臺灣基隆地方法院
95年度訴字第873號，中華民國97年3月14日第一審判決（起訴案
號：臺灣基隆地方法院檢察署95年度偵字第1764號），提起上訴
，本院判決如下：
    主  文
上訴駁回。
    事  實
一、癸○○曾任臺北縣議員，自民國（下同）91年3月1日就職擔
    任臺北縣瑞芳鎮鎮長，為瑞芳鎮公所之代表人，綜理瑞芳鎮
    鎮務，督導鎮公所員工；甲○○原係瑞芳地區之建築商，與
    癸○○熟識，借貸多筆金錢予癸○○，癸○○為償還債務及
    獲取金錢花用，遂於91年3月1日安排甲○○至瑞芳鎮公所擔
    任行政室總務聘僱人員，負責採購文具、器材，均係依據法
    令從事公務之人員。癸○○與甲○○基於犯意之聯絡，藉由
    鎮長對於鎮公所辦理之工程具有監督施工、驗收及核定給付
    工程款之權限，由癸○○對外表示授權予甲○○，而對下列
    承作瑞芳鎮公所辦理工程之廠商要求、收受賄賂：
  (一)圓通營造股份有限公司（下稱圓通公司）於93年8月間得知
    瑞芳鎮公所辦理「瑞芳爪峰地區堤後排水工程-柑坪里野溪
    工程統包工程」（下稱「柑坪里野溪工程」）、「瑞芳爪峰
    地區堤後排水工程-三爪子坑溪中上游整治工程統包工程」
    （下稱「三爪子坑溪整治工程」），及於93年9月間得知瑞
    芳鎮公所辦理「傑魚坑溪排水改善工程統包工程」（下稱「
    傑魚坑溪改善工程」），有意承作該等工程，遂由圓通公司
    職員黃○○代表圓通公司，於93年8月31日至瑞芳鎮公所參
    與「柑坪里野溪工程」之開標程序並得標；開標程序結束後
    ，甲○○要求黃○○至鎮長室，向黃○○稱：圓通公司為臺
    北之廠商，為何至瑞芳標工程，是否知道地方生態，希望圓
    通公司不要再來標工程等語。其後，圓通公司仍指派黃○○
    於93年9月3日前往瑞芳鎮公所，參加「三爪子坑溪整治工程
    」之開標程序並得標；待開標程序結束後，甲○○再度要求
    黃○○至鎮長室，詢問黃○○為何再度參與投標，並表示希
    望圓通公司不要再參與投標等語；黃○○表示會轉知圓通公
    司負責人寅○○。惟圓通公司復再次指派黃○○於93年9 月
    17日至瑞芳鎮公所參與「傑魚坑溪改善工程」之開標程序並
    得標。嗣寅○○因首次承作瑞芳鎮公所辦理之工程，並聽聞
    承作瑞芳鎮公所辦理工程之廠商，均須支付款項，始得順利
    完工、驗收，且已據黃○○轉知甲○○前開言詞，為求工程
    施作順利，遂於標得上開3項工程後某日，透過不知情之友
    人卯○○聯絡癸○○，約在位於臺北市○○○路之某家KTV
    會面，寅○○在包廂內向癸○○表示已標得前開3項工程；
    癸○○除表示歡迎之意外，並介紹同行之甲○○予寅○○認
    識，稱：甲○○為公所之總務，日後如有需要，均可與甲○○聯絡云云；以此方式向寅○○表示甲○○係經癸○○授權
    ，得以與得標廠商接洽之人；甲○○並向寅○○表示日後工
    程若有任何問題，均可至公所與其聯繫等語；然寅○○因不
    願給付款項，而未主動與甲○○聯繫。之後，前開3項工程
    於94年1、2月間開工，圓通公司指派未○○擔任工地負責人
    ，未○○因聽聞承作瑞芳鎮公所辦理工程之廠商，均須支付
    款項，始得順利完工、驗收，且甲○○係癸○○之代表，為
    使工程順利進行，遂透過不知情之友人與甲○○相約於94年
    3月間某日在瑞芳鎮公所見面；屆期，甲○○在瑞芳鎮公所
    主任秘書辦公室旁，向未○○表示：圓通公司是臺北之廠商
    ，不是瑞芳在地廠商，竟一連標得3項工程，且未向鎮長有
    所表示，鎮長看不下去，圓通公司應依慣例處理即給付一定
    之款項等語，要求圓通公司交付賄賂；未○○旋將甲○○上
    開言詞轉告寅○○，惟寅○○仍不願屈從，遂指示未○○拖
    延時間。數日後，甲○○又主動要求未○○前往瑞芳鎮公所
    ，並在鎮長辦公室向未○○稱：因圓通公司未依慣例給付一
    定之款項，實在看不下去等語，接續向圓通公司要求賄賂。
    寅○○經未○○轉告上情後，再度指派黃○○及未○○前往
    瑞芳鎮公所與甲○○洽談，由黃○○自行進入瑞芳鎮公所；
    甲○○遂帶同黃○○至鎮長辦公室，詢問黃○○有無決策權
    ，黃○○表示僅就工程事項有決策權等語，甲○○即要求與
    圓通公司有決策權之人接洽，而接續向圓通公司要求賄賂。
    嗣寅○○將上開情事告知友人申○，並委由申○居間協調，
    申○遂向瑞芳鎮民代表主席蘇慶鴻（於95年2月間死亡，業
    經不起訴處分）尋求協助，寅○○透過申○與蘇慶鴻約定圓
    通公司分2期給付新台幣（下同）750萬元，並於95年10月間
    將現金375萬元交由申○轉交蘇慶鴻。癸○○因見寅○○已
    委由蘇慶鴻出面處理，遂向甲○○表示毋庸再向圓通公司索
    取賄賂等情。
  (二)乙○○於93年7月間得知瑞芳鎮公所辦理「瑞芳鎮北37線屠
    宰場至瑞亭國小瓶頸路段改善工程統包工程」（下稱「北37
    線工程」）及「瑞芳瑞濱地區排水工程」（下稱「瑞濱排水
    工程」），有意投標承作，遂與癸○○約定若由乙○○順利
    標得上開2項工程，將交付500萬元之賄賂予癸○○，使工程
    順利施作請款。嗣乙○○陸續於93年9月2日及3日，分別以
    中元營造股份有限公司（下稱中元公司，乙○○所涉違反政
    府採購法部分，另詳後述）標得上開「北37線工程」及「瑞
    濱排水工程」後；癸○○因需款花用，遂指示甲○○向乙○○索取賄賂。甲○○乃於94年2月5日前往臺北縣瑞芳鎮○○
    路40號乙○○住處，由乙○○交付盛裝現金500萬元之紙袋1
    只予甲○○；甲○○將該等款項攜回住處後，囑託不知情之
    司機亥○○，將其中現金200萬元轉交癸○○。
二、乙○○於93年7月間得知臺北縣瑞芳鎮公所辦理「北37線工
    程」及「瑞濱排水工程」，有意參加投標，惟因非營造公司
    之負責人，乃基於意圖影響採購結果之概括犯意，向無投標
    意願之中元公司負責人丙○○○（業經原法院判處有期徒刑
    陸月，減為有期徒刑參月，如易科罰金，以銀元參佰元折算
    壹日，緩刑貳年確定）洽商借用中元公司名義投標，並約定
    以總工程款之3.2%作為借牌費用；丙○○○為圖上開借牌利
    益，遂基於意圖影響採購結果之概括犯意，容許乙○○借用
    中元公司之名義參加上開2項工程之投標，並將中元公司之
    大、小章、公司登記證影本及中元公司在彰化商業銀行瑞芳
    分行開設帳號00000000000000號帳戶存摺交付予乙○○，由
    乙○○自行負擔押標金及處理相關投標文件。丙○○○隨後
    應乙○○之要求，先後於93年9月2日「北37線工程」及同年
    月3日「瑞濱排水工程」開標日，親自前往瑞芳鎮公所參與
    開標程序，而「北37線工程」及「瑞濱排水工程」均由中元
    公司得標。嗣瑞芳鎮公所就「瑞濱排水工程」於94年1月及
    95年1月間分別核撥第一、二期工程款1,078萬737元、998萬
    1,044元及尾款230萬6,865元，乙○○旋即先後於94年1月27
    日、同年12月23日及95年1月17日，給付該期工程款之3.2%
    即34萬4,983元、31萬9,393元及7萬3,820元予中元公司；另
    瑞芳鎮公所就「北37線工程」於94年4月間核撥第一期工程
    款1,571萬3,812元，乙○○旋於94年4月14日給付47萬8,890
    元予中元公司，作為借牌費用。
三、己○○係瑞芳鎮公所建設課技士，係依據法令從事公務之人
    員；又其為「北37線工程」承辦人，對於該工程有監督、審
    核之義務，而乙○○向丙○○○借用中元公司之名義標得上
    開工程後，基於對於公務員關於違背職務之行為交付賄賂之
    概括犯意，先於94年2月4日交付賄賂5萬元（起訴書誤載為2
    萬5,000元）予己○○，復於94年3月17日在瑞濱地區某海鮮
    飲食店宴請己○○，花費4,000元；乃己○○明知乙○○交
    付之金錢及飲宴之不正利益與職務有對價關係，仍基於對於
    違背職務之行為收受賄賂及不正利益之概括犯意而收受之。
    又明知該工程契約第5條第1項第1款規定：「本契約無給付
    預付款。」，且該工程合約之工程估價單中直接工程費第48
    項地上物查估補償費之備註欄亦載「檢附收據」，亦即施作
    廠商請領地上物查估補償費時，須檢具收據，始得在契約所
    定之額度即160萬8,000元範圍內，向瑞芳鎮公所請領與收據
    數額相符之款項；惟施作廠商中元公司於94年3月20日申請
    第一期估驗時，僅檢具總額為118萬1,932元之地上物補償費
    收據，向瑞芳鎮公所請領契約所定地上物查估補償費之全額
    即160萬8,000元；而己○○明知中元公司檢具之地上物補償
    費收據不足160萬8,000元，竟違背應審核施作廠商提出估驗
    款申請之職務，於第一期估驗單上核章，表示核對中元公司
    提出地上物查估補償費之收據與第一期估驗單所載已給付地
    上物查估補償費之數額160萬8,000元相符，將此不實結果登
    載於職務所掌之估驗文件而完成估驗手續；並將該工程估驗
    單呈由不知情之課長、秘書及鎮長等人覆核後，再轉由不知
    情之瑞芳鎮公所主計及出納人員依此核撥估驗款，使瑞芳鎮
    公所於94年4月18日如數給付估驗單所載含契約所定地上物
    查估補償費總額160萬8,000元之第一期估驗款1,571萬3,812
    元予中元公司，足以生損害於瑞芳鎮公所。又乙○○為酬謝
    己○○上開如數核撥地上物查估補償費之行為，承前對於公
    務員關於違背職務之行為交付賄賂及不正利益之概括犯意，
    於94年4月25日交付賄賂15萬元予被告己○○，並於94年5月
    25日在臺北縣鼻頭角某海產店花費2萬元宴請己○○，復於
    94年6月22日交付賄賂20萬元予己○○；己○○明知該等賄
    賂及飲宴之不正利益，均與所為違背職務之行為有對價關係
    ，仍承前收受賄賂及不正利益之概括犯意而收受之。另該工
    程第一工區施工期間，於94年2月下旬起，遭第一工區用地
    土地所有人巳○○及午○○以施工土地未經徵收為由多次進
    行抗爭，而該工程於94年5月3日起轉由瑞芳鎮公所建設課技
    士天○○接辦，己○○明知已非該工程之承辦人，竟為使乙○○得以順利施工，除未將上開抗爭情事告知天○○外，另
    主動以瑞芳鎮公所之名義發函，於94年5月30日召開「北37
    線工程」工程用地第二次協調會，欲使土地所有人簽具土地
    先行使用同意書，待瑞芳鎮公所日後獲取經費時，再辦理土
    地徵收；然因土地所有人堅持先行辦理徵收始同意施工而無
    法達成協議，己○○復於94年7月1日召開之「北37線工程」
    第一工區用地協調會中擔任紀錄人員，因而得知該次協調會
    之會議結論由巳○○等人申請土地鑑界，待鑑界完成後，由
    瑞芳鎮公所通知中元公司於1個月內拆路還地；己○○明知
    依據該次會議結論，可能導致該工程第一工區○○路面遭拆
    除之結果，竟仍未將上開會議結論告知天○○，而天○○因
    己○○隱匿上情，無從得知該工程第一工區○○○路面將遭
    拆除，遂與建設課課長指派之驗收人員地○○於94年8月間
    排定於94年9月2日進行工程初驗，並於94年8月24日發函通
    知中元公司；而己○○於基隆市信義地政事務所於94年8月2
    日完成土地複丈成果圖，由午○○於94年8月12日將土地複
    丈成果圖送交瑞芳鎮公所，確認第一工區○○路面因佔用私
    人土地應予拆除後，為使上開工程通過驗收，自行於94年8
    月26日，以承辦人之名義，以瑞芳鎮公所之名義發函通知中
    元公司及巳○○等人，要求依據前開94年7月1日協調會之會
    議結論，於前開驗收日期後之94年9月12日前拆除佔用私人
    土地之路面恢復原狀，惟地○○於初驗時，發現工程尚有部
    分瑕疵待修補，遂另訂於94年9月23日進行複驗；己○○及
    乙○○因恐第一工區路面於94年9月12日遭拆除，該工程將
    無法通過複驗，即由乙○○於94年9月12日預定拆除路面當
    日，以未備妥機具為由，向巳○○等人表示無法於當日拆除
    路面，待地○○於94年9月23日完成複驗程序後，己○○再
    於94年9月30日以瑞芳鎮公所所之名義發函，通知中元公司
    及巳○○等人定於94年10月3日拆除第一工區○○路段之路
    面，由乙○○指派工程人員於94年10月3日將第一工區佔用
    私人土地部分路段之路面拆除，己○○明知路面拆除已造成
    路緣邊線消失、路面高低落差甚大等重大工程瑕疵，竟仍未
    告知天○○及地○○，而天○○及地○○均因己○○刻意隱
    匿不知該工程部分路段之路面遭拆除一事，天○○遂於94
    年11月2日以瑞芳鎮公所之名義發函通知臺北縣政府該工程
    訂於94年11月8日（起訴書誤載為95年11月8日）進行驗收；
    經臺北縣政府函覆不予派員監驗後，地○○因第一工區業經
    初驗及複驗，而疏未於驗收時再度檢驗，並未發現上開路面
    已遭拆除之情形，使該工程通過驗收。嗣己○○於驗收完畢
    後，再度接辦該工程結算事宜，明知該工程已有第一工區○○路段路面經拆除之重大瑕疵，竟隱匿上情，於95年4月19
    日書立之工程結算簽呈中，僅提及該工程工期延展、工期計
    算及變更設計圖說等事項，刻意隱匿第一工區路面遭拆除一
    事，使瑞芳鎮公所於95年6月22日將工程尾款1,282萬9,467
    元核撥予中元公司。
四、戊○○、庚○○分別係盈昌營造事業有限公司（下稱盈昌公
    司）、松盛營造事業有限公司（下稱松盛公司）之負責人。
    戊○○於93年12月上旬得知臺北縣瑞芳鎮公所辦理「瑞芳鎮
    ○住里○○街200 號附近邊坡崩塌復建工程」（下稱「基山
    街200 號復建工程」），有意參加投標，惟為圖獨享工程利
    潤，遂詢問庚○○有無投標意願，庚○○表示因松盛公司施
    工專業與該工程有別，且該工地位置偏僻，松盛公司並無投
    標之意願，戊○○明知松盛公司無投標意願，竟以個人名義
    ，向庚○○借用松盛公司名義投標，且表示為避免投標廠商
    未達3 家導致流標之結果，將同時以盈昌公司及松盛公司之
    名義投標，庚○○為圖以工程款之1%計算之借牌費用，即容
    許戊○○借用松盛公司之名義參加該工程之投標，並於該工
    程開標日即93年12月17日前某日，在松盛公司，依戊○○之
    指示，將標價書寫於標單後，利用不知情之松盛公司職員購
    買押標金票據及寄出投標文件。嗣因該工程另由宏聯營造股
    份有限公司（下稱宏聯公司）得標，戊○○即未給付前開約
    定之借牌費用予庚○○。
五、子○○係紀華營造有限公司（下稱紀華公司，名義負責人為
    丑○○）之實際負責人，壬○○係鼎力營造有限公司（下稱
    鼎力公司）之負責人。子○○、壬○○於92年10月間得知臺
    北縣瑞芳鎮公所辦理「瑞芳鎮轄區○○○○○段基隆河疏浚
    工程統包工程」（下稱「爪峰、東和段疏浚工程」），均有
    意參加投標，惟為確保得標，並避免投標廠商未達3 家導致
    流標之結果，子○○遂與壬○○基於意圖影響決標價格之犯
    意聯絡，約定得標後由子○○實際負責工程施作及資金調度
    ，壬○○於施工期間擔任工地現場負責人，紀華公司給付實
    際領取該工程款總額即1,413 萬1,651 元扣除5%之發票費用
    後，以剩餘工程款之4.5%計算之報酬予鼎力公司等情，由壬○○於投標前，在紀華公司內，將鼎力公司之投標價格告知
    子○○，並將鼎力公司之營利事業登記證、營造手冊及完稅
    證明均交付子○○，子○○遂依壬○○填寫之投標價格，自
    行決定紀華公司之投標金額，並指示不知情之紀華公司職員
    宙○○至彰化商業銀行瑞芳分行，購買紀華公司及鼎力公司
    投標所需之押標金票據及處理、寄送投標文件，以協議使廠
    商不為價格之競爭，嗣該工程於92年10月16日由鼎力公司得
    標，鼎力公司於臺北縣瑞芳鎮公所依工程進度，將該工程之
    工程款項核撥予鼎力公司在彰化商業銀行板橋分行開設帳號
    00000000000000-000號帳戶後，將工程款項扣除前開發票費
    用及報酬之餘款，匯入壬○○交付紀華公司使用彰化商業銀
    行瑞芳分行帳號00000000000000號帳戶內，鼎力公司即以此
    方式收取約定不為價格競爭之報酬共計60萬5,642 元。
六、鼎力公司就前開「爪峰、東和段疏浚工程」得標後，由子○○實際負責該工程之施作，為從事業務之人，明知將工程施
    作過程中產生之廢棄土石方清運至合法棄土場時，依廢棄物
    清理法第9 條之規定，運土車輛應隨車檢具載明廢棄土石方
    產生源及處理地點之證明文件，且證明文件應依實際運送之
    日期、土石方之載運數量及車號據實填寫，以供檢查，然子
    ○○並未依據實際運送日期、土石方載運數量及車號據實填
    寫證明文件，竟於該工程即將完工之92年12月間，提供運輸
    車輛資料表，利用不知情之紀華公司職員宙○○及Ｃ○○，
    由宙○○將上開運輸車輛資料表所載車號及駕駛人姓名、身
    分證字號等資料，轉交Ｃ○○，再由Ｃ○○依前開資料，在
    公共工程剩餘土石方運送處理證明文件之剩餘土石方載運數
    量、載運剩餘土石方車號及駕駛人資料欄內，接續填載不實
    內容，以此方式將前開不實資料登載於公共工程剩餘土石方
    運送處理證明文件之業務上作成之文書共824 份（每份均為
    1式5聯，亦即以複寫方式同時複印5聯），子○○並指示不
    知情之宙○○持該等不實填載之公共工程剩餘土石方運送處
    理證明文件第3聯共824張，向瑞芳鎮公所申請估驗、驗收及
    請款而行使之，足以生損害於主管機關對於剩餘土石方運送
    處理文件管理之正確性。
七、臺北縣瑞芳鎮公所於92年8 月15日辦理「爪峰、東和段疏浚
    工程」專案管理之投、開標程序，由有成工程顧問有限公司
    （下稱有成公司）得標；有成公司依據臺北縣瑞芳鎮公所委
    託專案管理契約書第2條及附件、第11條、第27條之約定，
    應負責該工程施工品質管理工作之督導或稽核、施工進度之
    查核、分析及督導，並派遣專案管理人員，進駐指定地點，
    且應建立完整之工程紀錄文件，提供營建管理服務期間各服
    務項目之完整紀錄，並指派有成公司之股東辛○○擔任該工
    程之專案管理人員，為從事業務之人。乃辛○○基於明知為
    不實之事項而登載於其業務上作成文書之概括犯意，明知依
    據前開契約之約定，應實際至施工現場監督施工單位施作工
    程進度及施作項目是否確實施作，並按日據實製作監工日報
    ，且於92年11月13日、14日、12月1日、2日均未至施工現場
    監督施工便道有無實際開闢及開闢施作之情形，復於92年12
    月19日、24日、25日、26日亦均未至現場監督有無施工便道
    復舊及實際施作之情形，竟於授權施作單位製作載明施工便
    道開闢及復舊情形之前開8日之監工日報、施工單位於92年
    12月18日製作之工程估驗單上「監造單位」欄，連續蓋用有
    成公司及負責人陳保夫之大、小章，用以表示有成公司於上
    開8日及估驗時，均已派員親自至施工現場監工並核對施作
    項目及數量無誤，以此方式連續將上開不實事項，登載於業
    務上作成之文書，並將上開施工日報及工程估驗單交付予瑞
    芳鎮公所而行使之，足以生損害於瑞芳鎮公所及主管機關對
    於公共工程施作情形管理之正確性。
八、丁○○係瑞芳鎮公所建設課之臨時約僱人員，為瑞芳鎮公所
    主辦「爪峰、東和段疏浚工程」之承辦人，係依法令從事於
    公務之人員，對於該工程有監督、審核之義務；且依工程合
    約之約定，該工程施作項目包括在2k+680、2k+250、0k+600
    及0k+000等4處（以下簡稱第1至4處）各開闢1條施工便道，
    以供機具駛入河道內清運污泥，並於清運污泥完畢後，進行
    上開便道之復舊工作，該工程契約就各施工便道之開闢及復
    舊分別編列13萬9,872元及8萬4,320元之費用，又承辦人於
    施作廠商申請估驗時，應就申請估驗之項目及數量負審查責
    任，而丁○○明知施作廠商於92年12月11日第一期估驗基準
    日時，僅於第1、3處施作施工便道，惟施作廠商於92年12月
    18日申請第一期估驗款時，臺北縣瑞芳鎮公所工程估驗單關
    於施工便道開闢項目，記載已完成工程契約預定施作數目即
    4處，顯與事實不符。乃丁○○竟基於公務員明知為不實事
    項而登載於職務上所掌公文書之概括犯意，在該工程估驗單
    上核章，表示施作廠商已依約完成4處施工便道之開闢，將
    此不實事項登載於職務上所掌之公文書，完成估驗手續，並
    將該工程估驗單呈由不知情之課長、秘書及鎮長核掌，再由
    不知情之瑞芳鎮公所主計及出納人員據此核撥估驗款項，使
    瑞芳鎮公所於92年12月23日如數給付含契約所定4處施工便
    道開闢費用總額55萬9,488元之第一期估驗款1,200萬元予鼎
    力公司，足以生損害於瑞芳鎮公所。又丁○○明知施作廠商
    於施工期間，僅在上開2處完成施工便道之開闢及復舊，亦
    即明知臺北縣瑞芳鎮公所結算明細表記載施作廠商完成4處
    施工便道之開闢及復舊等內容，為不實之事項，竟承前概括
    犯意，於93年2月間某日，在上開結算明細表上蓋章，表示
    施作廠商確已依約完成4處施工便道之開闢及復舊工作，將
    此不實事項登載於職務所掌之結算明細表，復將該結算明細
    表呈由不知情之課長、主任秘書及鎮長核章，再由不知情之
    瑞芳鎮公所主計及出納人員辦理工程款之核撥程序，使瑞芳
    鎮公所於93年6月15日如數給付含契約所定4處施工便道復舊
    費用總額33萬7,280元之工程尾款213萬1,651元予鼎力公司
    ，足以生損害於瑞芳鎮公所。
九、案經法務部調查局北部地區機動工作組報請及臺灣基隆地方
    法院檢察署檢察官主動檢舉偵查起訴。
    理  由
壹、證據能力部分
  一按被告以外之人於偵查中向檢察官所為之陳述，除顯有不可
    信之情況者外，得為證據，刑事訴訟法第159條之1第2項定
    有明文。又現階段刑事訴訟法規定檢察官代表國家偵查犯罪
    、實施公訴，依法其有訊問被告、證人及鑑定人之權，證人
    、鑑定人且須具結，而實務運作時，偵查中檢察官向被告以
    外之人所取得之陳述，原則上均能遵守法律規定，不致違法
    取供，其可信性極高，故刑事訴訟法第159條之1第2項明定
    被告以外之人於偵查中向檢察官所為陳述，除顯有不可信之
    情況者外，得為證據，故被告等當事人、代理人、辯護人、
    輔佐人若主張其顯有不可信之情形者，本乎當事人主導證據
    調查原則，自應負舉證責任，否則，被告以外之人向檢察官
    所為之陳述，毋庸另為證明，即得作為認定被告犯罪之證據
    ；至於該項所謂「顯有不可信性」，係指其不可信之情形，
    甚為顯著了然者，固非以絕對不須經過調查程序為條件，然
    須從卷證本身，綜合訊問時之外部情況，為形式上之觀察或
    調查，即可發現，無待進一步為實質調查之情形而言，亦係
    指陳述是否出於供述者之真意、有無違法取供情事之信用性
    而言，故應就偵查或調查筆錄製作之原因、過程及其功能等
    加以觀察其信用性，據以判斷該傳聞證據是否有顯不可信之
    情況，並非對其陳述內容之「證明力」如何加以論斷，二者
    之層次有別，不容混淆。復按詰問權係指訴訟上當事人有在
    審判庭輪流盤問證人，以求發現真實，辨明供述證據真偽之
    權利，此與證據能力係指符合法律所規定之證據適格，而得
    成為證明犯罪事實存在與否之證據資格，性質上並非相同，
    偵查中檢察官為蒐集被告犯罪證據，訊問證人旨在確認被告
    嫌疑之有無及內容，與審判期日透過當事人之攻防，調查證
    人以認定事實之性質及目的，尚屬有別；偵查中訊問證人，
    法無明文必須傳喚被告使之得以在場，刑事訴訟法第248條
    第1項前段雖規定：「如被告在場者，被告得親自詰問」，
    事實上亦難期被告有於偵查中行使詰問權之機會，此項未經
    被告詰問之被告以外之人於偵查中向檢察官所為之陳述，依
    刑事訴訟法第159條之1第2項之規定，原則上屬於法律規定
    為有證據能力之傳聞證據，於例外顯有不可信之情況，始否
    定其得為證據，是得為證據之被告以外之人於偵查中所為之
    陳述，倘被告於審判中未捨棄其詰問權，因其先前之陳述未
    經被告詰問，應認屬於未經合法調查之證據，並非無證據能
    力，而應禁止證據之使用，此項詰問權之欠缺，非不得於審
    判中由被告行使以補正，而完足為經合法調查之證據，而此
    項未經被告詰問之被告以外之人於偵查中向檢察官所為之陳
    述，被告於審判中非不得放棄對原供述人之反對詰問權，刑
    事訴訟法第288條第2項前段規定：「審判長對於準備程序中
    當事人不爭執之被告以外之人之陳述，得僅以宣讀或告以要
    旨代之」，即明斯旨（刑事訴訟法第159條之1第2項之立法
    理由及最高法院94年度台上字第629號、96年度台上字第18
    70號、3923號、5684號判決意旨參照）。經查，如附表1所
    示之證人於偵查中以證人身分向檢察官而為之陳述，均經具
    結，又自筆錄內容觀之，並無不正取供之情事，而無顯不可
    信之情況，依上開規定，自有證據能力（理由詳如附表1所
    示）；至於該等證人所為證述之內容是否與事實相符，係屬
    證明力之層次，應由法院依其他證據認定之，非得以該等證
    人證述之內容與事實不符，逕行認定其等證述無證據能力，
    應屬甚明。
  二次按被告以外之人於審判外之言詞或書面陳述，除法律有規
    定者外，不得作為證據；又被告以外之人於審判外之陳述，
    雖不符合刑事訴訟法第159條之1至第159條之4之規定，而經
    當事人於審判程序同意作為證據，法院審酌該言詞陳述或書
    面陳述作成時之情況，認為適當者，亦得為證據，而當事人
    、代理人或辯護人於法院調查證據時，知有上開不得為證據
    之情形，而未於言詞辯論終結前聲明異議者，視有前項之同
    意，刑事訴訟法第159條第1項及第159條之5分別定有明文。
    本件如附表2所示證人於檢察事務官詢問或調查中所為之陳
    述，雖就如附表2所示之被告而言，為其本人以外之人於審
    判外之言詞陳述，然經原法院及本院於審判程序提示予如附
    表2所示之被告及辯護人並告以要旨，均經該等被告及辯護
    人表示無意見，且未聲明異議；另本院於審判程序就下列各
    項書證、物證提示予被告及辯護人後，均經被告及辯護人表
    示無意見；本院審酌如附表2所示之證人詢問及調查筆錄之
    記載，均無不正取供之情事，且該等證人於接受檢察事務官
    詢問及調查時並無具結之可能，故就該等審判外言詞陳述作
    成時之情況，應認為適當，復以下列各項書證及物證之取得
    程序亦均無不當情形，依前揭法條意旨，均得援為本案證據
    。
貳、事實認定部分
  一被告癸○○、甲○○部分：
    (一)關於向圓通公司要求賄賂部分：
      訊據被告甲○○就上開向圓通公司要求賄賂之事實，均坦
      承不諱。另被告癸○○在原審固供陳曾向被告甲○○借貸
      金錢，並於93年3月就任瑞芳鎮鎮長時，引介被告甲○○
      進入瑞芳公所任職，另確於93年間透過卯○○，與寅○○
      在臺北市○○○路之KTV見面，席間介紹被告甲○○予寅
      ○○認識，並稱被告甲○○為公所總務，日後如有需要，
      可與被告甲○○聯繫等情；但矢口否認有何對於職務上之
      行為要求賄賂之犯行，在原審辯稱：瑞芳鎮公所辦理之工
      程均由建設課之人員處理，因卯○○之介紹，始在KTV與
      寅○○見面，席間僅表示歡迎圓通公司承作瑞芳鎮公所辦
      理之工程，希望施工良好，並無涉及其他工程事項，此外
      亦未曾與圓通公司之員工接觸，至於被告甲○○向黃○○
      、未○○要求交付賄賂等情，均屬被告甲○○之個人行為
      ，與其無關云云。在本院辯稱：1.其他被告與甲○○金錢
      的往來是個人行為，我沒授權沒有共犯關係；甲○○與圓
      通公司的人聯絡，我並不知情，我只有跟圓通公司的人見
      過一次面，是透過卯○○立委介紹，本來是我與沈委員要
      談選舉的事情，圓通公司的人跟委員來，當時我們只有寒
      暄，並無其他的承諾等語，當日我也早離開現場，他們後
      續留在現場的人為何人？及有何談話？我均不知情；甲○○是行政室的職員，行政室和我的鎮長室是相通的，但是
      我並沒有授權甲○○隨便帶人到我的鎮長室，由其他的證
      人也可以證明，他帶人到我辦公室的時候，我並不在場，
      這都是甲○○的個人行為，我不知情，事後也無人告知我
      ，我無從得知。2.甲○○、戌○○之證述不實在，被告癸○○並未授權甲○○向廠商收受賄賂：(1)原審認被告癸○○授權共同被告甲○○向得標之廠商收受賄賂，最主要之
      證據在於共同被告甲○○轉為污點證人後之證述；惟查：
      污點證人可能為求自保，誣指他人犯罪；甲○○於95
      年3月29日接受調查時起，本堅詞否認有向圓通公司、乙○○藉勢勒索之情形事，嗣於轉為污點證人後，才開始供
      稱其係依據被告癸○○之指示向圓通公司勒索財物，並依
      被告癸○○之指示向乙○○收取500萬元之回扣云云，被
      告癸○○與甲○○處於利益衝突之地位，甲○○之證詞因
      無可信性，不得作為認定被告癸○○有罪之依據（本院卷
      一第267-268頁）(2)甲○○、戌○○為求免責而為不實之
      陳述，甲○○所言不實在，而且也沒有任何證據證明我與
      他共同收取回扣。3.除甲○○之證詞，並無其他證據可證
      明被告癸○○授權甲○○向廠商索賄：被告安排甲○○進
      入瑞芳鎮公所任職，被告與甲○○間關係甚為密切，均不
      能以此推論被告癸○○授權共同被告甲○○向得標之廠商
      收受賄賂。4.甲○○詐騙圓通公司行為與被告癸○○無涉
      ：(1)被告癸○○並非特意要介紹甲○○與寅○○認識，甲○○係被告癸○○與寅○○見面後，才逕自進入被告癸○○與寅○○會談之包廂，被告癸○○才向寅○○介紹甲○○，被告癸○○並非基於任何特定之目的介紹寅○○給甲○○認識，祇是基本禮儀，不可能進一步授權甲○○向寅
      ○○索賄。(2)甲○○係假借被告癸○○名義詐騙圓通公司
      ，甲○○向圓通公司強索金錢部分，純係甲○○個人行為
      ，與被告癸○○無涉。5.被告自93年7月23日即羈押禁見
      在案，且人在停職中，不可能在93年8月間授權收賄，原
      審判決有誤：乙○○、圓通公司標得公所的時點，當時我
      人在停職，他們合法得標，我也沒有對公所任何人施壓要
      對他們做任何的通融，我沒有收賄的理由；甲○○所提出
      的支票及退票證明不能證明我犯罪等語。經查：
      1.圓通公司於93年8月31日、同年9月3日及同年9月17日分
        別標得「柑坪里野溪工程」、「三爪子坑溪整治工程」
        及「傑魚坑溪改善工程」等情，此有「傑魚坑溪改善工
        程」開標、決標紀錄影本附卷可稽（見臺灣基隆地方法
        院檢察署95年度偵字第1764號偵查卷(二)第147頁），並
        有扣案之「柑坪里野溪工程」、「三爪子坑溪整治工程
        」及「傑魚坑溪改善工程」工程合約所附開標、決標紀
        錄可資佐證（扣押物編號J己-11-17、J己-12-22、J己
        -13-26），此部分事實，應堪認定。
      2.圓通公司標得前開3項工程後，寅○○透過卯○○聯絡
        被告癸○○，在位於臺北市○○○路之某家KTV見面，
        寅○○向被告癸○○表示圓通公司標得前開3項工程後
        ，被告癸○○即在包廂內介紹被告甲○○予寅○○認識
        ，並稱被告甲○○為公所之總務，日後如有需要，均可
        與被告甲○○聯絡等情；業據被告癸○○於偵查及原法
        院審理中陳稱：曾應卯○○之邀約，在臺北市之KTV與
        寅○○見面，席間提及圓通公司標得瑞芳鎮公所發包工
        程之事云云（見95 年度偵字第5093號偵查卷第229頁，
        原審卷(一)第203頁、卷(三)第114頁）。且被告甲○○於偵
        查及原法院審理時亦曾供稱：曾與被告癸○○一同至
        KTV與寅○○會面，被告癸○○於席間向寅○○表示工
        程之事，可以找其處理等語（見95年度偵字第3457號偵
        查卷(三)第218至219頁，原審卷(一)第170頁）。參以：證
        人寅○○於偵查及原法院審理時結證稱：圓通公司標得
        前開3項工程後，為求工程順利施工，遂告知卯○○因
        圓通公司標得瑞芳鎮公所發包之工程，欲與被告癸○○
        見面，而透過卯○○與被告癸○○在KTV 見面，當時在
        場者包括其本人、卯○○、被告癸○○及甲○○，被告
        癸○○表示被告甲○○為公所總務，以後有事可直接與
        被告甲○○洽談云云（見95年度偵字第3457號偵查卷(三)
        第178頁，原審卷(三)第104至106、110頁）；另證人卯○○亦於原法院審理時證稱：93年下旬洪其昌助理帶同寅
        ○○，詢問其是否認識被告癸○○，其表示認識，寅○○即稱因標得瑞芳之工程，希望認識被告癸○○，其即
        以電話與被告癸○○聯繫，並約定在臺北市之KTV見面
        ，到場後，其向被告癸○○表示寅○○標得瑞芳之工程
        ，欲認識被告癸○○，當時寅○○將得標之事告知被告
        癸○○，之後被告甲○○亦進入其等包廂內等語（見原
        審卷第(三)115至117頁）；其供述內容互核均屬相符，首
        揭事實應堪認定。至於，證人卯○○雖於原法院審理時
        雖另證稱：對於被告癸○○有無在KTV包廂內，向寅○○表示以後有事可以找被告甲○○此節，並無印象云云
        （見原審卷(三)第117頁）；然該證人卯○○亦陳稱：對
        於當日會面之詳細情形，已無深刻記憶，當日主要是介
        紹被告癸○○與寅○○認識等語（見原審卷(三)第116頁
        ）；本院審酌證人卯○○僅受友人之託，介紹寅○○與
        被告癸○○認識，則當安排見面機會，並介紹寅○○與
        被告癸○○認識後，卯○○之目的即已達成，且被告癸○○與寅○○談論關於工程事宜，均與卯○○無關，衡
        情，卯○○對於被告癸○○與寅○○談話之內容，當無
        刻意留心之必要，又卯○○到庭作證距離該次會面之時
        間已相隔3、4年，則卯○○因非與該工程相關，未刻意
        留心被告癸○○與寅○○之談話內容，而對於被告癸○○在該次會面時，有無向寅○○表示以後有事可以找被
        告甲○○等情無深刻印象，亦難謂有何不合常理之處，
        尚無從僅以證人卯○○表示印象不深刻，即認被告癸○○於該次會面中，確實未向寅○○稱以後有事可以找被
        告甲○○，當屬甚明。故被告癸○○以證人卯○○上開
        證述內容，辯稱：當時並未向寅○○表示以後有事可以
        找被告甲○○等情，即非可採。
      3.圓通公司於93年8月31日標得「柑坪里野溪工程」，開
        標程序結束後，被告甲○○在鎮長室，向黃○○稱圓通
        公司為臺北之廠商，為何至瑞芳標工程，是否知道地方
        生態，希望圓通公司不要再來標工程等語，之後，圓通
        公司復於93年9月3日標得「三爪子坑溪整治工程」，待
        開標程序結束後，被告甲○○再度在鎮長室，詢問黃○○為何再度參與投標，並表示希望圓通公司不要再參與
        投標等語，黃○○表示會轉知圓通公司負責人寅○○，
        之後，前開3項工程開工後，工地負責人未○○與被告
        甲○○於94年3月間某日在瑞芳鎮公所見面，被告甲○○在瑞芳鎮公所主任秘書辦公室旁，向未○○表示圓通
        公司是臺北之廠商，不是瑞芳在地廠商，竟一連標得3
        項工程，且未向鎮長有所表示，鎮長看不下去，圓通公
        司應依慣例處理等語，數日後，被告甲○○主動要求未
        ○○前往瑞芳鎮公所，並在鎮長辦公室向未○○稱因圓
        通公司未依慣例給付一定之款項，實在看不下去等語，
        嗣後，寅○○再度指派黃○○及未○○前往瑞芳鎮公所
        與被告甲○○洽談，由黃○○自行進入瑞芳鎮公所，被
        告甲○○在鎮長辦公室內，詢問黃○○有無決策權，黃
        ○○表示僅就工程事項有決策權等語，被告甲○○即要
        求與圓通公司有決策權之人接洽，嗣寅○○轉向申○求
        助，並透過申○與蘇慶鴻達成給付750萬元之協議，寅
        ○○並交付現金375萬元予申○轉交蘇慶鴻，之後，被
        告癸○○即向被告甲○○表示無庸再向圓通公司要求交
        付賄賂等情，業經被告甲○○於偵查及原法院審理時陳
        稱：曾於圓通公司標得「柑坪里野溪工程」及「三爪子
        坑溪整治工程」後，在瑞芳鎮公所向黃○○提及圓通公
        司以後不要再來投標，並曾向黃○○及未○○要求與圓
        通公司具有決策權之人洽談交付賄賂事宜，且向未○○
        表示圓通公司應依慣例處理之意，即係要求圓通公司給
        付金錢，之後，圓通公司另找人了解情形，被告癸○○
        即表示不要再向圓通公司要求交付金錢云云（見95年度
        偵字第3457號偵查卷(二)第263頁、95年度偵字第3371號
        偵查卷第144頁、95年度偵字第5093號偵查卷第282至
        283頁，原審卷(一)第170頁）。復經證人黃○○於偵查及
        原法院審理時證稱：被告甲○○於「柑坪里野溪工程」
        開標程序完成當日，要求其至鎮長室洽談，被告甲○○
        表示圓通公司為臺北之廠商，為何至瑞芳地區投標，知
        否地方生態，希望圓通公司不要再來投標，之後在「三
        爪子坑溪整治工程」開標後，被告甲○○再度要求其至
        鎮長室，被告甲○○表示已要求圓通公司不要再來投標
        ，為何圓通公司仍參與「三爪子坑溪整治工程」之投標
        ，並表示希望圓通公司不要再投標，之後，寅○○向其
        表示被告甲○○對未○○要求與公司有決策權之人洽談
        ，遂受寅○○指派至鎮公所了解被告甲○○之用意，即
        與未○○一同前往瑞芳鎮公所，由其自行入內與被告甲○○見面，被告甲○○仍帶同其至鎮長室，詢問其有無
        決策權，其答稱僅就工程內容具有決策權，被告甲○○
        氣憤表示要與圓通公司具有決策權之人洽談，隨即不歡
        而散等語（見95年度偵字第1764號偵查卷(一)第208至209
        頁，原審卷(三)第205至207頁）。參以，證人未○○亦於
        偵查及原法院審理時證稱：擔任圓通公司之工地主任，
        曾與被告甲○○在鎮公所內見面2次，第1次見面地點係
        在鎮公所1樓秘書室外之沙發，被告甲○○表示圓通公
        司不懂規矩標得上開工程，要處理一下，意思即為要求
        賄賂，其即將被告甲○○之談話回報公司，第2次是被
        告甲○○主動要求見面，被告甲○○要求其進入鎮長室
        ，並詢問公司態度如何，其表示已將被告甲○○之意思
        回報公司，之後再陪同黃○○前往鎮公所找被告甲○○
        ，但黃○○係單獨與被告甲○○交談云云（見95年度偵
        字第1764號偵查卷(一)第73至74頁，原審卷(三)第119、120
        至123頁）。又證人寅○○亦於偵查及原法院審理時具
        結證稱黃○○於「柑坪里野溪工程」及「三爪子坑溪整
        治工程」開標後，均告知被告甲○○要求圓通公司不要
        再投標，另未○○及黃○○均曾表示被告甲○○要求與
        圓通公司具有決策權之人洽談，之後向申○告知上情，
        申○表示可交由蘇慶鴻處理，其依指示交付375萬元予
        申○等語（見95年度偵字第1764號偵查卷(一)第227至229
        頁、95年度偵字第3371號偵查卷第73至74頁，原審卷(三)
        第104至106、110頁）。另證人申○於偵查及原法院審
        理時亦證稱：寅○○向其表示被告甲○○要求給付賄賂
        ，委託其處理，其即詢問蘇慶鴻有無解決方式，蘇慶鴻
        表示須收取750萬元，寅○○先行交付375萬元由其轉交
        蘇慶鴻等語（見95年度偵字第1764號偵查卷(一)第199至
        200頁，原審卷(三)第127頁）。上開證人所供，互核內容
        均屬相符，首揭事實應堪認定。
      4.被告癸○○雖辯稱：被告甲○○與黃○○、未○○之接
        觸，均屬被告甲○○之個人行為，與其無關云云。然查
        ：
        (1)被告癸○○於95年7月24日調查時陳稱：90年間競選
          瑞芳鎮鎮長當選，擔任鎮長後，被告甲○○至鎮公所
          向其表示無工作，希望安排工作，其即聘請被告甲○○擔任行政室之臨時人員，被告甲○○僅負責文具用
          品及清掃工具之採購，未曾受命參與工程發包、驗收
          及決算等事務，其與被告甲○○並無金錢往來等語。
          復於95年7月25日接受檢察官訊問時陳稱：被告甲○○之職務係採購文具、清潔用品，月薪約2萬1,000元
          ，且從未與被告甲○○本人或親屬有金錢借貸關係，
          亦未曾向被告甲○○交代與工程相關之事宜等語，另
          於95年8月14日調查中改稱於競選瑞芳鎮鎮長時，曾
          向被告甲○○借貸500萬元，之後陸續向被告甲○○
          借款，迄今欠款約1,000餘萬元等語，又於95年10月
          13日接受檢察官訊問時陳稱在競選鎮長期間，曾向被
          告甲○○借貸500萬元，之後陸續向被告甲○○借調
          金錢，被告甲○○以前經營建築業云云（見95年度偵
          字第3371號偵查卷宗第1頁反面至第2頁、第147至148
          頁、95年度偵字第5093號偵查卷第169、227至228頁
          ）；得見被告癸○○就有無向被告甲○○借貸金節一
          節，前後所述已非一致，則被告癸○○所辯是否屬實
          ，即非無疑。次查，證人即同案被告甲○○於95年3
          月30日偵查中亦結證稱：自91年3月1日（偵訊筆錄誤
          載為90年3月1日）至瑞芳鎮公所擔任總務，業務內容
          為購買用品，每月薪資2萬1,000元，並會了解工程發
          包情形，告知被告癸○○等語；嗣於原法院審理時復
          具結證稱：被告癸○○自第1次競選瑞芳鎮鎮長起，
          即向其借貸金錢，在被告癸○○就職擔任鎮長時，即
          經由被告癸○○之主動安排，開始至鎮公所任職，擔
          任負責購買衛生用品、公共財物之總務人員，月薪2
          萬1,000元，之前從事建築業，積蓄約5、6,000萬元
          ，因被告癸○○無力償還欠款，遂安排其進入鎮公所
          任職，並經被告癸○○授權向承作瑞芳鎮公所發包工
          程之廠商收取賄賂，以抵償被告癸○○之欠款，且其
          提供金錢予被告癸○○花用云云（見95年度偵字第
          1764號偵查卷(一)第307至308頁、95年度偵字第5093
          號偵查卷第282頁，原審卷(三)第234至236頁、卷(四)第
          268至269、282頁）。以證人甲○○證稱：被告癸○○於競選鎮長期間曾向其借款，且於當選鎮長後，安
          排進入公所任職等語，均與被告癸○○前開陳述內容
          相合，並有被告癸○○簽發之支票及本票在卷可稽（
          見95年度偵字第3457號偵查卷(二)第269至271頁）；足
          認被告癸○○確於競選瑞芳鎮鎮長期間，曾向被告甲○○借貸數百萬元以上之金錢，並於當選鎮長後，隨
          即安排被告甲○○進入瑞芳鎮公所任職，堪信被告癸○○與甲○○之關係應甚為緊密。本院審酌：自被
          告癸○○於競選鎮長期間，向原先從事建築業之被告
          甲○○借款金額高達數百萬元以上，且證人即甲○○
          之妻戌○○於原法院審理時亦證稱：被告甲○○係於
          被告癸○○上任擔任瑞芳鎮鎮長時，進入鎮公所任職
          ，當時其手邊可供運用之現金約有千萬元以上云云（
          見原審卷(三)第227、229頁）；據證人甲○○供承：
          進入鎮公所任職前，因從事建築業累積之積蓄達數千
          萬元等情觀之，已堪信被告甲○○於進入瑞芳鎮公所
          任職前，財力甚為可觀；然被告甲○○進入瑞芳鎮公
          所僅擔任約聘僱之總務人員，職務內容係購買鎮公所
          之日常用品，月薪僅2萬1,000元，與被告甲○○之經
          濟能力相距甚遠，足認被告癸○○辯稱因被告甲○○
          表示無工作，始安排被告甲○○進入鎮公所擔任約聘
          僱人員等情，難謂可信，且若非除固定薪資以外，尚
          有利益可圖，衡情，被告甲○○亦當無同意進入鎮公
          所任職之理；基此，得見被告甲○○所供證：係因被
          告癸○○無力清償債務，遂安排其進入鎮公所任職，
          並授權其向得標廠商收取賄賂以抵償債務乙節，非屬
          無據。
        (2)被告癸○○雖又辯稱：從未指派被告甲○○處理與工
          程相關之事宜云云。然查，證人辛○○於原法院審理
          時證稱：與瑞芳鎮公所有業務往來，其負責土木工程
          之設計監造，被告癸○○曾向其表示工程有問題，可
          以找被告甲○○，而被告甲○○亦曾向其表示工程單
          價不好會標不出去，且被告甲○○曾稱被告癸○○表
          示要讓工程承包商得到合理之利潤等語（見原審卷(三)
          第217至220頁）；已足認被告癸○○所辯未曾指派被
          告甲○○處理與工程相關事宜等情，並非可信。又被
          告癸○○透過卯○○之安排，與寅○○在臺北市○○○路之KTV見面時，曾介紹被告甲○○予寅○○認識
          ，並向寅○○表示日後有需要，可與被告甲○○聯繫
          等情，已如前述，因被告甲○○為瑞芳鎮公所之總務
          人員，職務內容應僅涉及公所衛生用品等物之採購，
          與工程並無關聯，已據被告癸○○及甲○○陳述明確
          ，而寅○○係因圓通公司標得瑞芳鎮公所發包之前開
          3項工程，始透過卯○○與被告癸○○會面，業如前
          述；亦即該次被告癸○○與寅○○之會面，非僅單純
          私人交誼之聚會，茍若被告癸○○所辯：從未指派被
          告甲○○參與工程事宜等情屬實，何以在前開與寅○○會面之場合中，介紹職務內容僅負責鎮公所內部物
          品採購之總務人員即被告甲○○予寅○○認識，亦足
          認被告甲○○之身分非僅限於鎮公所之總務人員。又
          被告甲○○並非被告癸○○之秘書或建設課之人員，
          職務內容亦僅涉及鎮公所內部用品之採購，則被告癸○○竟向承作瑞芳鎮公所發包公共工程之寅○○表示
          日後有需要，可與被告甲○○聯繫等情，顯見被告甲○○確已實際參與鎮公所發包工程之相關事宜；從而
          ，得見被告癸○○前開所辯，並非屬實；應以被告甲○○前開所證述，較為可採。
        (3)證人甲○○於偵查中又證稱：要求圓通公司找有決策
          權之人洽談，即為洽談交付賄賂之事，對於其所為，
          被告癸○○均知情云云（見95年度偵字第5093號偵查
          卷宗第282頁）；且被告甲○○於圓通公司標得「柑
          坪里野溪工程」及「三爪子坑溪整治工程」後，向黃
          ○○表示圓通公司不應再來投標等語，及向黃○○、
          未○○要求與圓通公司有決策權之人洽談時，均係在
          瑞芳鎮公所鎮長辦公室內為之，均如前述。又被告甲○○於95年7月21日接受檢察官訊問時陳稱：一般人
          無法自由進出鎮長室，使用、逗留鎮長室均不允許等
          情（見95年度偵字第34 57號偵查卷(二)第251頁反面）
          ；則被告甲○○刻意將黃○○及未○○帶至鎮長辦公
          室為前開言詞表示，衡情，目的即在於使黃○○及未
          ○○得知被告甲○○所為前開言詞，均係經由被告癸○○之授權。又，依據前開所述，可知被告甲○○係
          於寅○○與被告癸○○、甲○○在KTV見面後，始向
          未○○及黃○○數度表示欲與圓通公司有決策權之人
          洽談，亦即被告甲○○已明知寅○○與被告癸○○相
          識，衡情，被告甲○○應無能在未告知被告癸○○之
          情形下，擅自在鎮長室內，透過黃○○及未○○，向
          圓通公司要求賄賂，以佯裝要求賄賂之行為係經被告
          癸○○之授權，徒增被告癸○○因寅○○之詢問而知
          情之風險；益亦徵被告甲○○向圓通公司要求賄賂之
          行為，確係經由被告癸○○之授意無誤。
        (4)綜上所述，被告癸○○為抵償對於被告甲○○之欠款
          及需款花用，遂於就職擔任瑞芳鎮鎮長時，主動安排
          被告甲○○進入鎮公所擔任總務人員，並授權被告甲○○向標得瑞芳鎮公所發包工程之廠商要求及收取賄
          賂，以收取之賄賂抵償對於被告甲○○之借款及供日
          常花用，而被告甲○○在圓通公司標得前開工程後，
          屢次在鎮長室與黃○○交談，即為使黃○○得以明瞭
          被告甲○○係經由被告癸○○授權處理工程相關事宜
          之人，之後被告癸○○在KTV與寅○○會面時，復以
          介紹被告甲○○予寅○○認識，並表示有事可找被告
          甲○○之方式，使寅○○得知被告甲○○確係經由被
          告癸○○授權處理工程相關事宜之人，嗣後，被告甲○○復以在鎮長辦公室內，向未○○及黃○○表示要
          與圓通公司有決策權之人洽談之方式，使圓通公司得
          知被告甲○○係經被告癸○○授意與得標廠商洽談賄
          賂事宜之人，應屬甚明。是故被告癸○○辯稱：被告
          甲○○向圓通公司要求賄賂，係被告甲○○之個人行
          為，其均不知情云云，即非可信。
      5.被告癸○○雖另辯稱：伊自93年7月23日即羈押禁見在
        案，且人在停職中，不可能在93年8月間授權收賄，原
        審判決有誤云云。然查，本件此部分行為起初係推由被
        告甲○○向圓通公司人員示意不宜參與投標；則被告癸○○雖自93年7月23日即遭羈押，惟衡諸一般生活經驗
        ，其仍非無可能於遭羈押之前，即概括指示、授權同案
        被告甲○○對圓通公司職員施壓、索賄。被告癸○○此
        部分之辯解，尚不足為其有利之認定。
      6.被告癸○○係瑞芳鎮鎮長，依據地方制度法第57條第1
        項之規定，對外代表瑞芳鎮，綜理鎮政，且對於瑞芳鎮
        公所發包之公共工程具有最後決行權限，此觀諸前開「
        柑坪里野溪工程」、「三爪子坑溪整治工程」及「傑魚
        坑溪改善工程」工程合約及相關工程文件，均經被告癸○○用印蓋章即明，是被告癸○○對於上開工程簽約後
        之施工監督、驗收及給付工程款，亦應負最後督導責任
        ，其既於前開3項工程施作期間，指示被告甲○○向圓
        通公司要求給付金錢，顯係以其對於上開工程職務上之
        後續施工監督、驗收及給付工程款之決定權限，要求圓
        通公司交付賄賂，此不因被告甲○○、證人寅○○於偵
        審中稱該等款項係回扣，而影響法律上之定性，足認被
        告甲○○之自白與事實相符，而被告癸○○之前開辯詞
        無足採信。
    (二)關於向乙○○收取賄賂部分：
      訊據被告甲○○就前開向乙○○收取賄賂之事實坦承不諱
      。另被告癸○○矢口否認有何收取賄賂之犯行，在原審辯
      稱：與乙○○從無接觸，不知被告甲○○以何種名義向乙○○索取500萬元，就被告甲○○向乙○○索取500萬元一
      事從不知情，被告甲○○於94年2月5日亦未交付200萬元
      云云。在本院辯稱：93年7月23日至9月3日被收押禁見且
      被停職，但原判決認定該段期間我有與乙○○期約賄賂，
      才讓乙○○得標工程，該部分認定不實，我人在看守所何
      時可以出來都不確定如何期約賄賂；乙○○所言都是甲○○和他的私人行為，我並不清楚，至於五百萬元的部分，
      甲○○並不能證明有這五百萬元的存在，而且他又說他家
      裡另外還有五、六百萬元，他又說五百萬元已經叫他小舅
      子存在銀行了，而且甲○○他太太還有他小舅子所言前後
      均不一致；當時我人在看守所，如何要求期約賄賂，其他
      公所的證人也可以證明我並無交代對乙○○的工程有特別
      的對待云云。在本院辯稱：1.原判決認定乙○○與被告癸○○於93年8月間，約定若乙○○得標，將交付500萬之賄
      賂予被告癸○○部分顯屬錯誤，蓋被告癸○○業因他案經
      臺灣板橋地方法院自93年7月23日即羈押禁見在案，且人
      在停職中，不可能為上開約定。2.甲○○係向乙○○借
      500萬元，非索賄：(1)根據乙○○於原審之證詞，乙○○
      係因甲○○向其借款500萬元，方將500萬元交予甲○○，
      且依據證人即被告癸○○司機亥○○於原審之證詞，甲○○並未委託亥○○轉交新臺幣200 萬元予被告癸○○，原
      判決認甲○○自乙○○處取來得500萬元後，將其中200萬
      元，囑託亥○○轉交被告癸○○云云，與事實不符。(2)原
      判決認被告命甲○○向乙○○索取500萬元一事，無非係
      以甲○○、申○、亥○○之證詞及乙○○之筆記本為據，
      惟查：甲○○與被告癸○○處於利益衝突之地位，其證
      言之真實性本屬可疑；申○係聽乙○○所述，並非親身
      見聞索賄經過，屬傳聞證據，不得引為論罪之基礎；乙○○之筆記本上為何記載強索？係因甲○○一定要借500
      萬元，乙○○才會在筆記本上記載強索，強索就是強借之
      意，業經乙○○於原審證述明確（原審96年7月2日審判筆
      錄第7頁），足見該500 萬元是甲○○向乙○○借與被告
      無涉，且卷內並無資料可證癸○○收受200萬元，原審判
      決此部分認定自有違誤；(3)甲○○於偵查中第一次調查筆
      錄就提到，他存到中國信託的500萬元就是向乙○○借的
      ，目的在炒作股票等語。經查：
      1.乙○○借用中元公司名義標得「北37線工程」及「瑞濱
        排水工程」後，於94年2月5日曾在位於臺北縣瑞芳鎮○○路40號之住處，交付盛裝現金500萬元之紙袋1只予被
        告甲○○等情，業經被告甲○○於調查、偵查及原法院
        審理時坦認在卷（見95年度偵字第3371號偵查卷第128
        頁、95年度偵字第3457號偵查卷(三)第254頁，原審卷(一)
        第171頁）。並經證人乙○○於偵查及原法院審理時證
        述明確（見95年度偵字第3457號偵查卷(三)第211至121頁
        ，原審卷(一)(三)第158頁）。復有被告甲○○在前址向乙○○拿取盛裝現金紙袋現場錄影畫面之翻拍照片16張附
        卷可稽（見95年度偵字第1764號偵查卷(一)第91至98頁）
        ，此部分事實，堪以認定。
      2.被告癸○○雖辯稱：就被告甲○○向乙○○索取500萬
        元一事從不知情，被告甲○○於94年2月5日亦未交付
        200萬元云云。然查：
        (1)證人甲○○於偵查中證稱：被告癸○○與乙○○在乙○○以中元公司之名義標得前開2項工程前，即已約
          定若乙○○標得上開工程，將交付500萬元賄賂，乙○○於投標前即將上情告知，其亦曾向被告癸○○確
          認無誤，其於94年2月5日前往乙○○住處收取款項前
          ，被告癸○○即已知情等情（見95年度偵字第5093號
          偵查卷第283頁，原審卷(三)第238至239頁、卷(四)第270
          頁）。復據證人申○於偵查及原法院審理時均結證稱
          ：曾聽聞乙○○稱承作「北37線工程」及「瑞濱排水
          工程」時，遭收取賄賂，乙○○對此表示氣憤，其即
          提議乙○○可利用電腦將過程錄影存證，並教導乙○○如何操作電腦，之後，乙○○要求其播放被告甲○○於94年2月5日至乙○○住處拿取款項之錄影畫面，
          經其當場操作，乙○○當時稱錄影畫面還蠻清楚，並
          表示錄影畫面係交付500萬元予被告甲○○云云（見
          95年度偵字第1764號偵查卷(一)第198頁、95年度偵字
          第3457號偵查卷(二)第245頁，原審卷(三)第128至129頁
          ）。證人乙○○亦於偵查中具結證稱：被告甲○○至
          其住處拿取500萬元時，係代表被告癸○○向其收取
          金錢等語（見95年度偵字第3457號偵查卷(三)第211 頁
          ）；足認證人甲○○前開證述，並非出自虛構編撰。
        (2)證人乙○○於偵查中證稱：被告甲○○至其住處拿取
          現金500萬元時，其曾在筆記本記載此事云云（見95
          年度偵字第3457號偵查卷(三)第211頁）。且證人乙○○之筆記本確於2月5日處記載「今日甲○○來強索
          5,000,000」等語，亦有筆記本扣案可佐（扣押物編
          號E-10-1）；此核與證人乙○○上開敘述相合，且金
          額亦屬正確，足信上開扣案筆記本之記載即係指被告
          甲○○於94年2月5日前往乙○○住處拿取現金500萬
          元一事，應屬明確。又證人乙○○於原法本院審理時
          證稱上開扣案筆記本係其在工地之私人筆記云云（見
          原審卷(三)第163頁），已得見上開筆記本之記載內容
          與乙○○施作之工程應具有一定之關聯；復觀之上開
          筆記本所載內容均係依日期排列，且均記載「模板」
          、「紮鋼筋」、「退履約保證金」等與工程相關之事
          項，此有前開筆記本扣案為佐，當信乙○○係將與施
          作工程相關之事項，按日記載於前開筆記本，而乙○○既將交付500萬元予被告甲○○一事，記載於前開
          扣案筆記本中，自足徵乙○○交付500萬元予被告甲○○一節，確與乙○○承作之工程具有相當之關聯性
          。再者，證人乙○○在上開筆記本記載被告甲○○「
          強索」500萬元，堪信乙○○非出於自願交付500萬元
          ，亦徵乙○○係為使得標之前揭工程得以順利施作，
          始交付前開金錢。又參諸證人乙○○於偵查中所證稱
          ：被告甲○○係代表被告癸○○向其收取金錢云云，
          已足認該500萬元與被告癸○○非無關聯；且被告甲○○雖於瑞芳鎮公所內任職，然職稱僅屬總務人員，
          職務範圍均與瑞芳鎮公所發包之工程無涉，係經由被
          告癸○○之授權，向承作瑞芳鎮公所發包工程之廠商
          收取賄賂，均如前述，亦足證被告甲○○證稱：乙○○為求工程順利施作，與被告癸○○約定給付500萬
          元賄賂後，由其前往向乙○○收取等情，應屬可信。
        (3)證人甲○○於偵查及原法院審理時又結證稱：於94年
          2月5日向乙○○拿取500萬元返家後，聯絡被告癸○○之司機亥○○，由亥○○至其住處將以袋子盛裝之
          現金200萬元轉交予被告癸○○，當時，其告知亥○○交付之物品為現金200萬元，亥○○並未過問金錢
          來源云云（見95年度偵字第3457號偵查卷(二)第216頁
          ，原審卷(三)第239頁）。且證人亥○○於偵查中經檢
          察官命與證人甲○○當面對質時，亦證稱：被告甲○○於94年2月5日曾交付一包東西，由其轉交予被告癸○○，因被告甲○○交代要注意，其知道該包東西是
          錢等語（見95年度偵字第3457號偵查卷(三)第187至191
          頁）；二人所述情節均屬相符，堪信被告甲○○自乙○○處收取500萬元後，即將其中200萬元經由亥○○
          轉交予被告癸○○。基此，足認被告癸○○辯稱：被
          告甲○○未於94年2月5日經由亥○○轉交現金200萬
          元予其等情，非屬可信。至於證人亥○○雖又於原法
          院審理中到庭證稱：被告甲○○未於94年2月5日委託
          其轉交現金予被告癸○○云云，此情核與其前於偵查
          中所述情節尚有差異；然證人亥○○於原法院審理時
          另證稱：自91年8月間迄今均擔任被告癸○○之司機
          等語（見原審卷(三)第165頁）；以亥○○擔任被告癸○○之司機已逾5年觀之，衡情，應無刻意設詞構陷
          被告癸○○之理；且證人亥○○前開偵查中之證述，
          係在與被告甲○○當面對質之情形下所為，此觀前開
          偵訊筆錄均經證人甲○○及亥○○簽名一節即明（見
          95年度偵字第3457號偵查卷(三)第187至188、191頁）
          。而證人亥○○於原法院審理時亦證稱：確曾於偵查
          中證稱被告甲○○於94年2月5日要求其轉交予被告癸○○之物品為現金等情（見原審卷(三)第168頁），自
          堪信證人亥○○於偵查中所述應非虛妄；綜上各節相
          互勾稽，則證人亥○○於原法院審理時翻異前供所述
          ，應屬迴護被告癸○○之詞，非屬可信，亦無足以作
          為對於被告癸○○有利認定之證據。
        (4)被告癸○○雖以：證人甲○○於95年7月24至26日接
          受調查局詢問及檢察官訊問時，就現金200萬元如何
          交付予被告癸○○一節，供述內容先後有異，以及證
          人甲○○無法明確說明94年2月5日家中所餘現金及當
          日委託辰○○匯款之情況等情；抗辯證人甲○○所述
          確將200萬元經由亥○○轉交被告癸○○等情無足採
          信。然被告癸○○與甲○○間有多次金錢往來，已如
          前述；且被告癸○○亦坦承：確曾向被告甲○○借錢
          ，被告甲○○會委請亥○○轉交現金云云（見原審卷
          (三)第169頁）；另證人亥○○亦證稱：被告甲○○曾
          多次經由其轉交物品予被告癸○○等語（見原審卷(三)
          第167頁）；足認被告癸○○曾多次向被告甲○○借
          貸金錢，且被告甲○○亦曾數度經由亥○○轉交現金
          予被告癸○○，則被告甲○○因而誤將他次交付金錢
          予被告癸○○之情形，與94年2月5日交付金錢之情形
          混淆，導致接受調查及偵查時，就94年2月5日交付金
          錢之細節情形之供述有異，即難認與常情有違。再者
          ，人之記憶並非一成不變，記憶之清晰度會隨時間之
          經過而有些許差異，實屬常情；而被告甲○○接受調
          查、偵查及原法院審理時，距離交付該200萬元之94
          年2月5日均已逾1年，實難期被告甲○○於接受調查
          及偵查時，就現金200萬元係在何時、地交付予被告
          癸○○，或於本院審理時，就數年前某日家中現金之
          確實數額或當日委託他人匯款之正確時點等情細節情
          形均能清楚記憶，縱使被告甲○○因時間經過，導致
          對於上開細節之記憶有誤，亦均難認與情理相悖；被
          告癸○○據此主張被告甲○○之證述內容均無足信，
          自非可採。又被告甲○○前開證述均有其他證據可資
          佐證，已於前述，當信被告甲○○前開證述確與事實
          相符，是認被告癸○○上開辯解非屬可採。再者，證
          人即戌○○之兄辰○○於原法院審理時固證稱：曾於
          94年2月5日，代被告甲○○或戌○○將現金500萬元
          匯入被告甲○○所有在中國信託商業銀行基隆分行開
          設之帳戶，不知該500萬元之來源云云（見原審卷(三)
          第169至170頁）；在本院審理中又到庭證稱：甲○○
          沒有說錢之來源及存入之原因等語（見本院99年3月
          24日審判筆錄第7頁）；且被告甲○○亦於原審陳稱
          ：確於當日委請辰○○將現金500萬元匯入其所有之
          銀行帳戶等情（見原審卷(三)第173頁），復有被告甲○○在中國信託商業銀行開設帳號000000000000號帳
          戶存摺交易往來明細影本在卷供參（見95年度偵字第
          1764號偵查卷(二)第11至12頁），足認被告甲○○確於
          94年2月5日委託辰○○將現金500萬元匯入被告甲○○之帳戶內。然被告甲○○已陳明該500萬元係他人
          清償借款所得，原均放置於家中，94年2月5日向乙○○收取500萬元返家後，發現家中現金很多，便將部
          分現金存入銀行云云（見原審卷(三)第239頁）；且證
          人戌○○亦證述：被告甲○○經常借貸他人金錢，他
          人清償之款項均放置於家中，因94年2月5日接近過年
          期間，遂由被告甲○○將現金交予辰○○，由辰○○
          代為匯入銀行帳戶等語（見原審卷(三)第228頁）；該
          二人所述與常情無違，應屬可信；亦即被告甲○○除
          於94年2月5日向乙○○收取所得之金錢外，尚因他人
          清償借款而持有現金。又據前所述，被告甲○○之財
          力甚為可觀，亦徵被告甲○○及證人戌○○上開所述
          非屬無據，則縱使被告甲○○委請辰○○代為匯入銀
          行帳戶之金錢數額，恰與當日向被告乙○○收取賄賂
          之金額相同，亦無從認定被告甲○○委託辰○○匯入
          銀行帳戶之金錢，即為其向乙○○收取之賄賂全額。
          參以，被告甲○○所收受款項果若非為轉交癸○○，
          在法律適用上，核其所為尚難認與職務有關，所涉充
          其量不過詐欺取財之輕罪，是果非確然有此事實，被
          告甲○○實無虛偽編撰，以自陷不利貪瀆重罪之理。
          故被告癸○○辯稱：被告甲○○向乙○○收取之賄賂
          ，均已全數存入帳戶，並未將200萬元交付予其等情
          ，難認可信。
        (5)被告癸○○再辯稱：同案被告甲○○於偵查中所為不
          利於被告癸○○之證述，係基於檢調人員以證人保護
          法第14條可減免刑責之規定等不正方法下所為，所述
          內容與事實不符云云。按證人保護法為藉刑罰減免之
          誘因，以鼓勵刑事案件之被告或犯罪嫌疑人，勇於供
          出與案情有重要關係之待證事項或其他共犯犯罪之事
          證，以協助檢察官有效追訴其他共犯，故該法第14條
          規定就符合該條所定條件，並經檢察官事先同意者，
          就其因供述所涉之犯罪，減輕或免除其刑，此乃法律
          明文規定，則檢察官於偵辦案件中，以上開規定作為
          鼓勵犯罪行為人供述重要事證之誘因，即與上開規定
          之立法目的無違，自不得謂此係屬不正取供之方式；
          又證人甲○○之證述內容，與前述補強證據均屬相符
          ，自堪信證人甲○○之證述與事實相符；故被告癸○○此部分所辯，當非可採。
        (6)被告癸○○又辯稱：93年7月23日至9月3日被收押禁
          見且被停職，伊人在看守所何時可以出來都不確定，
          如何期約賄賂云云。然證人甲○○於偵查中證稱：被
          告癸○○與乙○○在乙○○以中元公司之名義標得前
          開2項工程前，即已約定若乙○○標得上開工程，將
          交付500 萬元賄賂，乙○○於投標前即將上情告知，
          其亦曾向被告癸○○確認無誤等語（見95年度偵字第
          5093號偵查卷第283頁）。本院審酌：同案被告乙○○於得知瑞芳鎮公所辦理「北37線工程」及「瑞濱排
          水工程」後，因有意投標承作，而在投標之前先與癸○○約定「若由乙○○順利標得上開2項工程，將交
          付500萬元之賄賂予癸○○，使工程順利施作請款」
          ，核屬對乙○○而言「有利無害」之舉措，復核與被
          告癸○○嗣後於93年7月23日至9月3日被收押禁見之
          事實無關；因認證人甲○○之上開供證無違事理，可
          以採信。被告癸○○此部分之辯解，尚不足為其有利
          之認定。
      3.證人乙○○雖另證稱：於94年2月5日交付被告甲○○之
        現金500萬元，係屬借貸性質，非屬賄賂云云。然查：
        (1)證人乙○○於偵查時陳稱：被告甲○○係以借貸之名
          義，於94年2月5日至其住處拿取500萬元等語；嗣於
          原法院審理時證稱：被告甲○○表示「上面」有困難
          ，向其借貸500萬元，其認為被告甲○○所稱「上面
          」即係指被告癸○○云云（見95年度偵字第3457號偵
          查卷(三)第211頁，原審卷(三)第158、161頁）；已得見
          證人乙○○就被告甲○○係以何人名義向其借貸金錢
          一節，所述非屬一致。況證人乙○○於原法院審理時
          先則陳稱：被告甲○○係於94年2月5日前4、5日，以
          電話向其表示「上面」要向其借貸金錢等語；繼則改
          稱：被告甲○○係於94年2月5日抵達其住處時，始告
          知「上面」欲向其借款云云（見原審卷(三)第162頁）
          ；堪見證人乙○○就被告甲○○係於何時表示是「上
          面」向其借貸金錢一節，證述內容亦屬有異。則證人
          乙○○證稱前開500萬元係屬借款性質一節，是否可
          採，即非無疑。
        (2)次查，證人乙○○於原法院審理時證稱：已退休，無
          固定收入，以其經濟狀況而言，500萬元屬於大數目
          ，且雖與被告癸○○相識，但被告癸○○未曾向其借
          貸金錢，又因無法確認被告癸○○是否確實透過被告
          甲○○向其借貸金錢，遂於被告甲○○拿取現金時錄
          影存證等語（見原審卷(三)第158、164頁）。依該證人
          乙○○所述，被告癸○○未曾向其借貸金錢，且無法
          確認被告甲○○所述被告癸○○向其借貸款項是否屬
          實，因借貸對象為何人，涉及有無還款能力及日後向
          何人追討借款等情，屬於重要事項，則乙○○何以僅
          憑被告甲○○之言詞，即在無法確認借貸對象之情形
          下，同意借貸對乙○○而言數額非微之500萬元，顯
          與常情不合，是證人乙○○上開所述，更難認為屬實
          。
        (3)又證人乙○○既證稱與被告癸○○相識等情；則當乙○○對於被告甲○○所稱「被告癸○○欲向乙○○借
          貸500萬元」乙節是否屬實存疑時，衡情，應係先向
          被告癸○○確認，何以乙○○竟在未直接向被告癸○○確認之際，即逕行交付500萬元現金予被告甲○○
          ？顯非事理之常。另證人乙○○雖證稱：因與被告甲○○熟識，且信任被告甲○○，故當被告甲○○收取
          500萬元時，並未要求被告甲○○書寫借據云云；然
          茍若乙○○確係因極為信任被告甲○○，縱使在無法
          確認被告甲○○所述係被告癸○○向乙○○借款等情
          是否屬實，且在被告甲○○亦未書寫借據之情形下，
          仍同意交付現金500萬元，何以乙○○仍須不厭其煩
          另為錄影存證？凡此，均足徵證人乙○○上開所述，
          核與常情有違。
        (4)證人乙○○又證述：以電話與被告甲○○聯繫上開款
          項事宜時，並未向被告甲○○表示無庸書寫借據，被
          告甲○○亦未在電話中表示不會就該次借款出具借據
          等語（見原審卷(三)第163頁）；足見被告甲○○於94
          年2月5日前，並未表明不願書立借據之意，且乙○○
          亦未向被告甲○○表示無庸書立借據。則乙○○為求
          保障自己權益，依情理應於交付款項時，要求被告甲○○當場書立借據，方為正途；乃證人乙○○經原法
          院依職權訊問「既與被告甲○○熟識，且信任甲○○
          ，何以同意申○在其住處設定錄影等情」時，竟證稱
          ：縱使熟識，仍要保護自己，且並未要書寫借據，因
          此，當申○表示電腦可以設定錄影功能，僅須按開關
          即可啟動錄影功能時，其即表示同意等語（見原審卷
          (三)第162頁）；亦即依證人乙○○所述，渠於94年2月
          5日交付款項前，已知被告甲○○不會書立借據，為
          保障己身權益，始以錄影方式存證；此情，核與前開
          所述，顯然有所矛盾。
        (5)再查，乙○○於扣案筆記本中，另有記載借款予他人
          之紀錄，其記載方式均為某人「借」或「借款」一定
          數額之金錢，此觀前開扣案之筆記本即明（扣押物編
          號E-10 -1）。而乙○○於筆記本記載被告甲○○於
          94年2月5日拿取500萬元一事時，卻係記載被告甲○○「強索」500萬元，已如前述，足見記載方式與一
          般借貸情形有別，益證證人乙○○所述上開500萬元
          係屬借貸性質等情，應非可信。
      4.按告訴人、證人之陳述有部分前後不符，或相互間有所
        歧異時，究竟何者為可採，法院仍得本其自由心證予以
        斟酌，非謂一有不符或矛盾，即應認其全部均為不可採
        信；尤其關於行為動機、手段及結果等之細節方面，告
        訴人之指陳，難免故予誇大，證人之證言，有時亦有予
        渲染之可能；然其基本事實之陳述，若果與真實性無礙
        時，則仍非不得予以採信，最高法院74年台上字第1599
        號著有判例。同案被告甲○○之供述固非全然一致，然
        其就向乙○○索賄及交付其中200萬元予被告癸○○之
        基本事實陳述乙節，其先後陳述尚無不符之處；本院審
        酌：被告甲○○所陳其向乙○○索賄及交付其中200萬
        元予被告癸○○等事實已相關之佐證，且其所收受款項
        茍若非為轉交癸○○，在法律適用上，核其所為尚難認
        與職務有關，所涉充其量不過詐欺取財之輕罪，是果非
        確然有此事實，被告甲○○實無虛偽編撰，以自陷不利
        貪瀆重罪之理，有如前述，因認被告甲○○之此部分供
        證，應屬可信。
      5.被告癸○○雖另辯稱：原判決認定乙○○與被告癸○○
        於93年8月間，約定若乙○○得標，將交付500萬之賄賂
        予被告癸○○部分顯屬錯誤，蓋被告癸○○業因他案經
        臺灣板橋地方法院自93年7月23日即羈押禁見在案，且
        人在停職中，不可能為上開約定云云。然查，本件此部
        分行為，係因同案被告乙○○於93年7月間得知瑞芳鎮
        公所辦理「北37線工程」及「瑞濱排水工程」，即有意
        投標承作，遂在投標之前，先與癸○○約定「若由乙○○順利標得上開2項工程，將交付500萬元之賄賂予癸○○，使工程順利施作請款」；則被告癸○○雖自93年7
        月23日即遭羈押，惟衡諸一般生活經驗，其仍非無可能
        於遭羈押之前要求同案被告乙○○「若順利標得上開2
        項工程，應履行交付500萬元賄款之承諾」。被告癸○○此部分之辯解，尚不足為其有利之認定。至於，被告
        癸○○於本院再聲請傳訊亥○○部分（本院卷(二)第369
        頁、第501頁），原審業已傳喚由法官合法訊問，且於
        訊問時予當事人詰問之機會，其陳述明確別無訊問之必
        要，依刑事訴訟法第196條之規定，不得再行傳喚，附
        此敘明。
      6.被告癸○○係瑞芳鎮鎮長，對於瑞芳鎮公所發包之公共
        工程具有最後決行權限，已如前述；且觀諸「北37線工
        程」及「瑞濱排水工程」工程合約及相關工程文件，均
        經被告癸○○用印蓋章即明；是被告癸○○對於上開工
        程簽約後之施工監督、驗收及給付工程款，亦應負最後
        督導責任，其既與乙○○約定若乙○○標得上開工程後
        ，乙○○即交付500萬元，並於乙○○以中元公司之名
        義標得上開工程後，指示被告甲○○向乙○○收取500
        萬元，再由被告甲○○透過亥○○轉交200萬元，顯係
        以其對於上開工程職務上之後續施工監督、驗收及給付
        工程款之決定權限，收受賄賂，此不因被告甲○○於偵
        審中稱該等款項係回扣，而影響法律上之定性，足認被
        告甲○○之自白與事實相符，而被告癸○○之前開辯詞
        無足採信。
  二被告乙○○（與丙○○○違反政府採購法）部分：
    被告乙○○雖坦承「北37線工程」及「瑞濱排水工程」均以
    中元公司名義得標，由其負責施作，且丙○○○曾交付中元
    公司之大、小章及帳戶存摺，又其於領取上開工程各期工程
    款後，均曾支付該期工程款約3.2%之款項予中元公司等情，
    但矢口否認有何借用他人名義投標之犯行，在原審辯稱：曾
    將「北37線工程」及「瑞濱排水工程」之資訊告知丙○○○
    ，丙○○○同意投標，其為中元公司之協力廠商，負責計算
    工程成本，而工程款3%之款項係供作中元公司臺北營造廠辦
    公室水電、雜費之補助云云。在本院辯稱：1.被告乙○○並
    未向共同被告丙○○○借用中元營造有限公司之名義投標工
    程，共同被告丙○○○供稱投標文件都是被告乙○○所做乙
    節並不實在；2.共同被告丙○○○與詹尚宏大地土木結構技
    師事務所於公證人處簽訂「共同投標協議書」，又於94年1
    月14日提報「施工計劃書送審核章表」、94年1月25日提報
    「施工材料採購型錄送審核章表」，而瑞芳鎮公所關於上開
    工程之所有文件，均依中元營造有限公司之地址、電話寄送
    、聯絡，可知上開工程之行政及請款均由中元營造有限公司
    處理，被告乙○○並未向向共同被告丙○○○借用中元營造
    有限公司之名義投標工程等語。經查：
    (一)訊據原審同案被告丙○○○就上開犯罪事實，於檢察官偵
      查及原法院審理時均已坦承不諱，合先敘明。
    (二)同案被告丙○○○曾將中元公司之大、小章及帳戶存摺交
      付被告乙○○，且「北37線工程」及「瑞濱排水工程」由
      中元公司得標後，均由被告乙○○負責工程施作，又瑞芳
      鎮公所就前開工程支付工程款後，被告乙○○確給付約工
      程款3.2%之款項予中元公司等情，業經被告丙○○○及乙○○坦認無誤（見95年度偵字第3457號偵查卷(二)第11頁反
      面至第12頁反面、第163、165頁、95年度他字第513號偵
      查卷宗第9至10頁、95年度偵字第1764號偵查卷(二)第38頁
      反面至第39頁反面、第164頁，原審卷(一)第181頁）；復有
      「北37線工程」、「瑞濱排水工程」開標、決標紀錄在卷
      可稽（見95年度偵字第1764號偵查卷(二)第71、107頁）；
      參以：瑞芳鎮公所就「瑞濱排水工程」於94年1月及95年1
      月間，分別核撥第一、二期工程款1,078萬737元、998萬
      1,044元及尾款230萬6,865元，被告乙○○即先後於94年1
      月27日、同年12月23日及95年1月17日，給付該期工程款
      之3.2%即34萬4,983元、31萬9,393元及7萬3,820元予中元
      公司，又瑞芳鎮公所就「北37線工程」於94年4月間核撥
      第一期工程款1,571萬3,812元，被告乙○○即於94年4月
      14日給付47萬8,890元予中元公司等情，有瑞芳鎮公所黏
      貼憑證用紙、中元公司94年1月28日、94年4月14日、95年
      1月2日統一發票、被告乙○○之筆記本、「瑞濱排水工程
      」結算驗收證明書、「北37線工程」第一期工程估驗單影
      本附卷供參（見95年度偵字第1764號卷(二)第45、46、50、
      52、55、62、73、112頁），並有瑞芳鎮公所「瑞濱排水
      工程」及「北37線工程」核銷卷宗扣案為佐（95年度證字
      第1488號編號95），暨有扣案之中元公司帳戶存摺（扣押
      物編號E-11）、中元公司大、小章（扣押物編號E-12）、
      「北37線工程」工程合約（扣押物編號J己-3-15）、「瑞
      濱排水工程」開標、決標紀錄及中元公司投標文件（扣押
      物編號J己-2-18）、「瑞濱排水工程」工程合約（扣押物
      編號J己-2-5）可佐，首開事實應足認定。
    (三)被告乙○○雖辯稱：「北37線工程」及「瑞濱排水工程」
      均由中元公司自行決定投標，其僅為中元公司之小包云云
      。然查：
      1.證人丙○○○於調查中證稱：因乙○○於93年間欲投標
        瑞芳鎮公所辦理之「北37線工程」及「瑞濱排水工程」
        ，遂向其借用中元公司之名義投標，其將中元公司之大
        、小章及帳戶存摺交付被告乙○○，由被告乙○○自行
        請領工程款，中元公司未實際承作該等工程，但可向被
        告乙○○收取總工程款約3%之管理費，已領得約100 餘
        萬之管理費等語（見95年度偵字第3457號偵查卷(二)第11
        頁反面至第12頁反面）。該證人丙○○○復於原法院審
        理時到庭具結證稱：乙○○欲承作「北37線工程」及「
        瑞濱排水工程」，遂向其借用中元公司之名義投標，其
        將中元公司印章及證件影本交付被告乙○○，中元公司
        可收取以約工程款3%計算之借牌代價，被告乙○○與中
        元公司並無僱傭關係，其除親自前往瑞芳鎮公所參與上
        開工程之開標程序外，並無參與與上開工程相關之其他
        行為，另中元公司設在宜蘭市，僅於臺北市○○路150
        巷24號之1設有聯絡處，上開工程施作過程中，亦未使
        用中元公司之機具及辦公設施云云（見原審卷(三)第268
        至276頁）。依據證人即同案被告丙○○○之上開陳述
        ，可知中元公司並無參與「北37線工程」及「瑞濱排水
        工程」投標及實際施作之意願。
      2.次查，廠商自業主承包工程後，在施作期間，就不同工
        程細項另行委託其他廠商施作之情形，雖非罕見，然仍
        會派員監督下包廠商施作情形，並自行向業主請領工程
        款，而非由下包廠商分別向業主請領施作部分之工程款
        一節，業經證人丙○○○於原法院審理時證述明確（見
        原審卷(三)第10頁）；而該丙○○○將中元公司之存摺及
        大、小章均交付予被告乙○○，並由被告乙○○向瑞芳
        鎮公所辦理上開工程工程款項之請領，已如前述，且被
        告乙○○就證人丙○○○證稱「中元公司於上開工程施
        作期間，均無中元公司之職員參與」等情，並未爭執（
        見原審卷(三)第277頁），足認證人丙○○○上開所述應
        與事實相符。則就被告乙○○自行向瑞芳鎮公所辦理請
        款事宜，且無中元公司之人員參與、監督前開工程之施
        作情形等節觀之，堪見與前開廠商得標後另行委託下包
        商施作之情形不符。又下包廠商僅負責施作承包之細部
        工程項目，即可收取與發包廠商約定之報酬，至於發包
        廠商就該工程得否獲利，應與下包廠商無涉，自屬當然
        之理；然被告乙○○於偵查中陳稱：就上開工程計算工
        程成本，以確認有無獲取利潤等情（見95年度偵字第17
        64號偵查卷(一)第300頁）；核與前開所述不符，已見被
        告乙○○所稱係中元公司之下包等情，是否屬實，即非
        無疑。
      3.再查，茍若被告乙○○所辯「僅為中元公司之下包」等
        情屬實，則應由委託人中元公司給付一定之報酬予受託
        人乙○○，何以竟由被告乙○○於瑞芳鎮公所就前開工
        程支付各期工程款後，給付一定比例之款項予中元公司
        ，益徵被告乙○○前開辯詞非屬可採。另參以，被告乙○○就證人丙○○○證稱「被告乙○○施作上開工程時
        ，並未使用中元公司之機具及辦公設備，亦無中元公司
        之職員協助辦理上開工程」等情，均未據爭執（見原審
        卷(三)第277頁），足認中元公司就上開工程之施作過程
        ，均無付出機具、職員薪資等成本，堪認被告乙○○辯
        稱：將以前開工程之工程款3.2%計算之款項給付予中元
        公司，係供作補助中元公司水電、雜費支出乙節，顯非
        實情；當認被告乙○○給付一定比例之款項，確係向中
        元公司借牌投標之代價。
    (四)至於，被告乙○○又辯稱：被告丙○○○除於前開工程之
      開標日親自到場外，尚在相關投標文件上簽名，且上開工
      程之文件往來，均以中元公司位於臺北市○○路所設聯絡
      處為之，足見上開工程係由中元公司負責行政及請款事宜
      ，被告乙○○僅屬協力廠商負責工程施作云云。然查，借
      用他人名義投標者，為免事跡敗漏，在工程相關文件上，
      自均係以該他人之名義為之，而容許他人借用本人名義參
      與投標者，自會配合提供本人之名義，以供借用名義之人
      製作相關文件，應屬甚明，而上開「北37線工程」及「瑞
      濱排水工程」均係以中元公司之名義得標，已如前述，參
      酌上開論述，縱使投標文件及工程施作過程中之文件，係
      以中元公司之名義為之，亦無從執以逕行認定被告乙○○
      非向被告丙○○○借用中元公司之名義參與投標。且證人
      丙○○○已於本院審理時證稱並無任何人就上開工程之相
      關事宜，與中元公司聯繫等語（見原審卷(三)第274頁）；
      而前開工程既均由被告乙○○實際施作，自難僅以相關工
      程文件上係記載中元公司之名義，即推認中元公司實際辦
      理該工程之行政事務，進而認定被告乙○○並無借牌投標
      之情事；是被告乙○○上開辯解，難謂可採。
    (五)綜上所述，原審同案被告丙○○○已坦承為圖借牌利益，
      遂容許被告乙○○借用中元公司之名義參與「北37線工程
      」及「瑞濱排水工程」之投標等情，且自原審同案被告丙○○○將中元公司之大、小章及存摺交付予被告乙○○，
      由乙○○自行負責上開工程之施作及請領工程款等事宜，
      中元公司均未曾參與上開工程之施作情形，又被告乙○○
      於收取各期工程款後，均給付一定比例之款項予中元公司
      等情，均足認原審同案被告丙○○○之自白與事實相符，
      被告乙○○辯稱：僅為中元公司之下包等詞，非屬可信。
      此部分事證明確，被告乙○○與丙○○○違反政府採購法
      之犯行均堪認定。
  三被告己○○、乙○○違反貪污治罪條例等部分：
    訊據被告己○○固坦承確為「北37線工程」承辦人，且中元
    公司申請第一期估驗款時，檢附地上物查估補償費之收據確
    未達160萬8,000元，然仍於估驗文件上核章，表示同意核撥
    契約預定之地上物補償費總額160萬8,000元，且該工程移交
    由天○○接辦後，仍曾處理土地所有人抗爭及第一工區拆路
    還地等事宜，亦未將拆路還地之事告知天○○及地○○等情
    ，但矢口否認有何公務員登載不實及對於違背職務之行為收
    受賄賂及不正利益等犯行，辯稱：中元公司提出地上物補償
    費之收據，係由該工程之專案管理公司即思考工程顧問有限
    公司（下稱思考公司）實質查核，其僅依據思考公司之查核
    報告為書面審查，當時發現未將收據一併檢附，遂要求被告
    乙○○補具收據，核對後發現收據總額僅150萬元，經詢問
    被告乙○○，被告乙○○表示因瑞亭國小花檯為代拆代建工
    程，所需費用為9萬餘元，總計為159萬餘元，且當時尚與其
    他土地所有人洽談補償事宜，因此，於第一期估驗時即同意
    核撥地上物補償費之總額160萬8,000元，之後被告乙○○支
    付之補償費已超過160萬8,000元；另「北37線工程」移交由
    天○○接辦後，土地所有人於94年7月1日前往鎮公所抗爭時
    ，天○○因公務外出，課長及秘書指定其擔任協調會議之紀
    錄人員，之後，土地所有人於94年8月間將土地複丈成果圖
    送交公所，其依據94年7月1日協調會議之結論，發文通知中
    元公司在94年9月12日拆路還地，因中元公司於94年9月初發
    函表示道路已完成無法拆除，其即與土地所有人協調，決定
    於94年10月3日拆路還地，並未將此事告知天○○，復因未
    參與實際驗收，故未將拆路還地之事告知地○○，嗣後其於
    95年2月間因受指派再度擔任「北37線工程」之承辦人，辦
    理該工程結算程序，因天○○與地○○已完成驗收，並交付
    相關資料，其即依程序辦理結算，因此，縱使部分路段之路
    面已拆路還地，仍應辦理結算，拆路還地僅屬瑕疵擔保之求
    償問題；又被告乙○○從未交付金錢，且僅於93年間接受被
    告乙○○之宴請1次，於94年間並未接受被告乙○○之宴請
    云云。在本院辯稱：1.被告己○○非公務員：(1)被告己○○
    於本案未行使公權力，自非修正後刑法第10條第2項之公務
    員；(2)本案所涉及非政府採購契約訂定前之前階段招標、審
    標等行為，而係被告己○○就政府採購契約訂定後之履約，
    參酌釋字第540號解釋，後階段為私經濟行為，被告己○○
    於本案未行使公權力，自非修正後刑法第10條第2項之公務
    員，原審未察而論以違背職務收受賄賂罪，自非合法；2.被
    告己○○並無違背職務以不足額收據即發放補償款給統包商
    ：(1)原審判決雖認定「被告己○○於地上物補償費收據不足
    之情況，仍支付承包商中元公司地上物查估補償費全額160
    萬8000元」，惟查證人宇○○96年7月23日於原審證述：「
    當時廠商提出的領據總額，超過請款金額」等語，可知承包
    商所提出的領據總額確係超過瑞芳鎮公所所撥付之160萬
    8000元，並無收據不足之情形；(2)且就瑞芳鎮公所回函部分
    可知瑞芳鎮公所將補償款項撥給統包商時，無需檢具收據或
    憑證，而係待統包商將補償費發放完畢後，復將憑證及收據
    檢送鎮公所辦理核銷，被告己○○並無違背職務之情事；3.
    被告己○○並無違背職務賄賂罪之主觀故意；被告己○○係
    根據思考公司查核結果支付地上物查估補償費予中元公司，
    自無違背職務收受賄賂罪之主觀故意；4.被告己○○並無違
    背職務賄賂行為；被告並無收受任何賄款，該部分有乙○○
    的證詞可以得知，被告也沒有接受過乙○○的吃飯招待，被
    告並無任何違背職務行為；5.被告己○○於交接予天○○後
    ，仍負責該工程之後續業務，且無隱瞞系爭路面將遭拆除之
    事實：原審以被告未將工程卷宗全數移交天○○、亦未將第
    一工區用地爭議協調會之會議結論告知天○○，認被告己○○刻意隱瞞系爭路面將遭拆除之事實，而使北37線工程通過
    驗收之依據，惟查：被告己○○基於建設課課長Ｂ○○之指
    示，於天○○接辦「北37線延伸支線工程」後，仍負責該工
    程之後續業務，且天○○已知悉系爭路面將遭拆除、以及系
    爭路面有居民抗爭之情事，故被告並無必要刻意隱瞞系爭路
    面將遭拆除之事實，而使北37線工程通過驗收；6.證人乙○○之筆記本不能證明被告己○○犯罪：證人乙○○之筆記本
    內容是否屬實、與被告己○○有無金錢借貸或賭債關係，以
    及證人乙○○於該筆記本內虛偽記載之目的為何，該筆記本
    記載之內容可信性甚低，原審自不得以該筆記本作為認定被
    告之己○○有自乙○○處收受賄賂或不正利益之依據等語。
    另被告乙○○雖坦承曾與被告己○○有金錢往來關係等情，
    但矢口否認有何行賄之犯行，辯稱：「北37線工程」為低價
    得標，工程完畢後1年餘始領取工程尾款，足見並無行賄情
    事，且與被告己○○會互借金錢，被告己○○為工程承辦人
    ，會至工地監督，有時工地舉辦聚餐，即邀請被告己○○一
    同前往，非刻意宴請被告己○○，另個人筆記本之記載內容
    部分不實，記載目的係讓妻子查看云云。在本院辯稱：1.被
    告乙○○否認有何行賄共同被告己○○之行為；2.被告乙○○並非基於行賄之意圖宴請共同被告己○○，顯非不正利益
    ；3.不得以被告乙○○片面制作之筆記，推定被告乙○○確
    已交付賄款予共同被告己○○；4.被告乙○○之工程施工品
    質良好，並無任何偷工減料情事，被告乙○○毫無行賄理由
    及動機；5.被告乙○○如有行賄公務員，瑞芳鎮公所應全數
    核撥補償費216萬5689元，何以僅計價撥付0000000元予中元
    營造公司等語。經查：
    (一)被告己○○係瑞芳鎮公所建設課技士，又為「北37線工程
      」承辦人乙節，業據被告己○○陳明在卷，其對於「北37
      線工程」既有監督、審核之義務，則就該工程相關之估驗
      、結算事宜之處置，自屬被告己○○基於瑞芳鎮公所建設
      課技士之身分，執行公權力之行為，合先敘明。
    (二)地上物查估補償費部分：
      1.中元公司於94年3月20日申請第一期估驗時，工程估驗
        單已載明該期估驗截止日為94年3月20日，亦即第一期
        估驗僅就94年3月20日已完成之施作項目請領款項，而
        就中元公司檢具全部地上物補償費之收據觀之，於94年
        3月20 日之前給付之總金額僅118萬1,932元，此有臺北
        縣瑞芳鎮公所工程估驗單及領款收據扣案可佐（95年度
        證字第1488號編號95之「北37線工程」案卷檢附之第一
        期工程估驗單、扣押物編號01）；足見中元公司於94年
        3月20日申請第一期估驗時，檢附地上物補償費之收據
        總額，確未達該工程契約預定地上物查估補償費之金額
        160萬8,000元。又被告己○○於調查及偵查時已坦承：
        「北37線工程」之施作廠商中元公司請領第一期估驗款
        時，檢具之地上物補償費收據之總額僅118萬1,932元，
        加上民眾領取自動拆遷獎助金32萬1,157元，總計合格
        收據為150萬3,089元，加計當時協調「瑞芳鎮○○○○
        路23號」由中元公司代拆代建，該項拆遷費用為9萬
        5,400元，總金額合計仍僅159萬8,489元，確實未達契
        約預定地上物查估補償費之總額即160萬8,000元，其雖
        明知依該工程契約規定應檢據核銷，為利中元公司順利
        進行工程，遂全數核撥160萬8,000元，又扣案之領款收
        據確為被告乙○○申請第一期估驗款時，檢附之地上物
        補償費收據云云（見95年度偵字第3457號偵查卷(二)第19
        頁反面至第20頁、95年度偵字第4788號偵查卷第89頁）
        。足認被告己○○就施作廠商於第一期估驗時，檢附地
        上物補償費之收據總額不足160萬8,000元一節確已有所
        認識。
      2.次查，「北37線工程」之工程契約第5條第1項第1款規
        定：「本契約無給付預付款。」且該工程合約之工程估
        價單中直接工程費第48項為地上物查估補償費，該項所
        定總價為160萬8,000元，該項費用之備註欄亦載「檢附
        收據」，此有「北37線工程」之工程合約扣案可佐（扣
        押物編號J己-3 -15），亦即施作廠商請領地上物查估
        補償費時，須檢具收據，始得在契約所定之額度即160
        萬8,000元內，向瑞芳鎮公所請領與收據數額相符之款
        項，而中元公司於94年3月20日申請第一期估驗款時，
        工程估驗單記載請領地上物查估補償費用之數額為160
        萬8,000元，此有第一期工程估驗單扣案可佐（見95年
        度證字第1488號編號95之「北37線工程」案卷），依據
        上開所述，中元公司即應檢具總金額160萬8,000元以上
        之地上物補償費收據，始得向瑞芳鎮公所請領全額地上
        物補償費，然中元公司檢具地上物補償費之收據總額僅
        118萬1,932元，已如前述，顯與上開第一期估驗單所載
        地上物查估補償費之金額不符，然被告己○○仍於第一
        期估驗單上核章，表示核對中元公司檢附之地上物補償
        費收據數額無誤，同意中元公司請領含地上物補償費
        160萬8,000元在內之第一期估驗款1,571萬3,812元，並
        層轉課長、秘書及鎮長覆核，再轉由瑞芳鎮公所主計及
        出納人員處理，使瑞芳鎮公所於94年4月18日給付第一
        期估驗款1,571萬3,812元予中元公司，此有臺北縣瑞芳
        鎮公所支出傳票、中元公司94年4月14日統一發票扣案
        可佐（見95年度證字第1488號編號95之「北37線工程」
        案卷），足認被告己○○明知中元公司申請第一期估驗
        時，檢具之地上物補償費收據總額未達160萬8,000元，
        竟仍於估驗文件上核章表示核對收據總額無誤，顯係將
        上開不實事項，登載於職務上所掌之公文書，應屬甚明
        。
      3.被告己○○雖辯稱：中元公司申請第一期估驗款時，先
        由思考公司審核，審核完畢後，始交付相關單據，且曾
        就收據不足額一事詢問被告乙○○，因被告乙○○表示
        瑞亭國小花檯部分採代拆代建方式，需款9萬餘元，且
        尚有其他土地所有人正在洽談土地補償費事宜，故於第
        一期估驗時，即同意給付契約所訂地上物查估補償費之
        總額云云。然查：
        (1)被告己○○於偵查中已陳稱；工程承辦人於估驗時，
          負有覆核義務等語（見95年度偵字第4788號偵查卷第
          91頁）。且證人即思考公司職員宇○○於原法院審理
          時到庭證稱：中元公司將第一期估驗單交由其審核時
          ，會檢具相關單據，在相關單據蓋用思考公司之印章
          後，再將估驗單及單據等文件均送交被告己○○，被
          告己○○於核發估驗款前，仍需核對單據與請領款項
          是否相符云云（見原審卷(三)第326至327頁）。從而，
          縱使「北37線工程」委由專案管理公司於施工單位即
          中元公司請領工程款時，審核中元公司請領款項與單
          據是否相符，以查核請領數額是否正確，鎮公所之承
          辦人於核撥工程款前，仍應實質審核中元公司請領項
          目及款項是否均正確，非必然依據思考公司查核結果
          核撥工程款，且被告己○○亦稱思考公司交付中元公
          司之第一期估驗單時，未檢附地上物補償費之收據，
          遂要求被告乙○○補具收據，並曾就收據總額不足之
          問題詢問被告乙○○等語，亦可徵被告己○○既為「
          北37線工程」之承辦人，即應負有審核中元公司請領
          數額是否正確之義務，此義務亦不因該工程另有委任
          專案管理公司而解免，則被告己○○自不得再以中元
          公司提出第一期工程估驗單業經思考公司審核，作為
          毋庸實質審核中元公司請領款項是否正確之托辭。
        (2)又證人宇○○證稱：所謂代拆代建係指由施工單位拆
          除既有房屋影響工程部分，之後再由施工單位代為修
          繕之情形，因拆除部分房屋，對於房屋所有人仍造成
          損失，故仍會發給地上物補償費，僅因係由施工單位
          代拆代建，即毋庸將施工費用發放予房屋所有人云云
          （見原審卷(三)第327頁）。是則縱使在工程施作過程
          中，採取代拆代建之方式，仍應給付地上物補償費予
          地上物所有人，且依據「北37線工程」工程契約之約
          定，地上物補償費之請領須檢附收據，因此，果若被
          告己○○辯稱被告乙○○表示對於瑞亭國小花檯部分
          採取代拆代建之方式等情屬實，則被告乙○○就此部
          分仍應給付地上物補償費，並檢附收據，始得向瑞芳
          鎮公所請領此部分之地上物補償費，非得僅因被告乙○○之言詞表示，逕將此部分列入地上物補償費請領
          之數額內。而被告己○○於偵查中亦陳稱：中元公司
          就代拆代建部分並未提出收據等語（見95年度偵字第
          3457號偵查卷(二)第102頁）；更得徵不應將代拆代建
          部分列入地上物補償費之計算。況依據被告己○○之
          前開辯解，縱使將被告乙○○所稱代拆代建所需之費
          用9萬餘元，一併列入地上物補償費之項目內，連同
          檢具書面收據記載之金額，總額仍未達160萬8,000元
          ；是難認被告己○○之上開辯詞堪以採信。
      4.被告己○○另辯稱：被告乙○○於申請第一期估驗款後
        ，給付之地上物補償費總額已逾160萬8,000元云云；而
        依據扣案領款收據之數額計算，確已逾該工程契約所訂
        地上物補償費之總額。然部分地上物補償費係於94年4
        至6月始給付，此有領款收據扣案為佐；且被告己○○
        於調查時亦陳稱：94年4月之後出具之地上物補償費收
        據，係被告乙○○在辦理第二期估驗款完畢後始交付等
        語（見95年度偵字第3309號偵查卷宗第10至11頁）；而
        中元公司申請第一期估驗款時，工程估驗單已載明該期
        估驗截止日為94年3月20日，又「北37線工程」之工程
        契約亦已約定該工程無預付款，且請領地上物補償費時
        應檢附收據，均如前述，則中元公司於94年3月20日請
        領地上物補償費時，瑞芳鎮公所僅得就中元公司於94年
        3月20日前已給付之地上物補償費核撥款項，即屬甚明
        ，而被告己○○於94年3月間，即已明知中元公司檢附
        之收據未達160萬8,000元，且部分補償費遲至94年4 至
        6月間始給付，亦即被告己○○於核章同意核撥160萬
        8,000元之地上物補償費時，並未取得94年4至6月間發
        放地上物補償費之收據，亦無從確認該等地上物補償費
        確將實際給付，竟其仍於94年4月間預先同意核撥，顯
        已與該工程契約之內容不符，更不得以事後被告乙○○
        給付地上物補償費之總額逾160萬8,000元，作為卸責之
        詞。是認被告己○○上開辯解，均無從採信。
      5.被告己○○選任辯護人又為被告辯稱：瑞芳鎮公所將補
        償款項撥給統包商時，無需檢具收據或憑證，而係待統
        包商將補償費發放完畢後，復將憑證及收據檢送鎮公所
        辦理核銷云云。惟經本院依被告之聲請函查結果，據臺
        北縣瑞芳鎮公所以98年2月23日北縣瑞建字第098000279
        5號函覆略以：二本案工程係由鈞府同意補助93年度統
        籌分配款6,060萬元辦理，本所依土地徵收條例辦理地
        上物補償協調會議，並依補償費發放清冊通知所有人於
        94年1月18日具領地上物補償費，承包廠商中元營造有
        限公司依合約補充說明規定協助公所辦理地上物補償費
        發放，後於94年3月20日將第一期工程估驗單送請專案
        管理（含監造）思考工程顧問有限公司核符簽認後於94
        年4月12日送本所，本所於94年4月18日辦理付款。三本
        工程為鈞府全額補助辦理工程，依台北縣普通統籌分配
        稅款作業要點，第五點本府撥款程序：第1項第(二)款：
        「徵收購地部分：俟公所檢送發放前清冊及計畫執行進
        度表五聯，本府即全額撥付。」。四鈞府辦理土地徵收
        業務標準作業流程說明第5.1點協議，第壹項：「需用
        土地人通知土地所有權人、地上物所有權人、他項權利
        人等，採集體或個別方式協議，……。」，第9點公告
        第陸項：「函送需用土地人公告函及徵收清冊一份，通
        知撥款數額及撥入配合發款銀行。」，第12點所有權移
        轉登記第貳項：「同時將發款清冊一份函送需用土地人
        辦理核銷，並請……」。五本工程為辦理現有瓶頸路段
        拓寬改善，而以協調土地無償使用，只發放地上物補償
        費，故依政府採購法之統包實施辦法規定辦理公開招標
        ，並委由承包廠商代為發放地上物補償費並協調工程用
        地事宜，超出補償費由承包廠商自行負擔。六綜上所述
        ，本工程合約項目名稱「48.地上物查估補償」一項備
        註欄載有「檢附收據」，此類工程費之性質屬於「補償
        費」，依補償費發放清冊經首長核准由公所通知所有人
        具領，並由承包廠商代為發放（領據視同切結書以利拆
        遷），此類補償費依補償清冊領取之底冊辦理核銷等語
        。另臺北縣政府工務局則以98年3月26日北工規字第098
        0216630號函覆略以：二本局有關工程用地內土地改良
        物查估補償係按「臺北縣興辦公共工程用地地上物拆遷
        補償自治條例」、「臺北縣辦理徵收土地農林作物及水
        產養殖物畜禽補償遷移費查估標準」及「臺北縣辦理公
        共工程地上物查估拆遷補償、救濟基準」等相關規定辦
        理，合法部分發放補償費，非合法部分發給救濟金。三
        承上，依「臺北縣辦理公共工程地上物查估拆遷補償、
        救濟基準」第29條：『本府辦理公共用地內各項地上改
        良物查估作業得委託具公信力之專業機構依本基準辦理
        查估並由權責單位審核認定之。』。依「土地徵收條例
        」第19條：『徵收土地或土地改良物應發給補償費，由
        需用土地人負擔，並繳交改管直轄市或縣（市）主管機
        關轉發之。』，惟救濟金慣例係由本局自行發放，尚無
        納入工程合約之前例云云。依上開二機關函覆結果，尚
        不足為被告己○○有利之認定。
    (三)拆路還地部分：
      1.被告己○○於調查、檢察事務官詢問、偵查及原法院審
        理時均陳稱：負責承辦「北37線工程」時，該工程第一
        工區在施作工程中，曾因在未徵收之土地上施工，經土
        地共有人及孝岡里里長賴昆明等人於94年2、3月間至施
        工現場阻止，午○○並報警處理，警察到場處理2次，
        因瑞芳鎮公所無法申請鑑界確認是否佔用私人土地，故
        施作廠商仍繼續施工，之後瑞芳鎮公所曾舉辦協調會，
        但土地共有人在土地徵收前仍不同意施工而無法達成協
        議云云（見94年度交查字第487號偵查卷第45至46頁、
        95年度偵字第3457號偵查卷宗(二)第17、101頁，原審卷
        (一)第151頁）。且證人即同案被告乙○○復證稱：被告
        己○○知悉第一工區有土地爭議等語（見95年度偵字第
        3457號偵查卷(二)第143頁）。另據證人即基隆市○○區
        ○○段878地號土地共有人巳○○於偵查及原法院審理
        時證稱：94年2月間發現「北37線工程」在878地號土地
        施工時，即報警處理，並向到場之被告己○○、乙○○
        表示抗議，因土地尚未徵收，不應先行在其所有之土地
        上施工，但廠商仍陸續施作，其曾多次前往現場阻擋施
        作，之後，瑞芳鎮公所發函表示會將佔用上開土地之路
        面拆除，但並未在預定日期拆除路面，遂至檢察署提告
        ，嗣於94年10月3日拆除路面云云（見94年度他字第606
        號偵查卷宗第21至22頁，原審卷(三)第277至279、285頁
        ）。證人即基隆市○○區○○段877地號土地共有人午
        ○○於檢察事務官詢問、偵查及原法院審理時證稱：巳
        ○○於94年2月間發現「北37線工程」施作單位在前開
        877地號土地上施工，其接獲通知，即前往現場制止，
        但施工單位仍陸續施作，其曾多次前往現場阻擋，之後
        召開2次協調會，均希望土地所有人在土地徵收前，先
        行同意施作單位施工，但其不同意，並申請鑑界，鑑界
        完成後，瑞芳鎮公所原定於94年9月12日將路面拆除，
        但當日並未拆除路面，其即於同日前往檢察署提告等語
        （見94年度交查字第487號偵查卷第4至5頁、94年度他
        字第606號偵查卷第21至22頁，原審卷(三)第286至287、
        290頁）。證人即基隆市孝岡里里長賴昆明於檢察事務
        官詢問時證稱：在「北37線工程」施工過程中，曾至工
        地現場告知被告乙○○應先辦理徵收始可施工，並請廠
        商停工云云（見94年度交查字第487號偵查卷宗第40頁
        ）。證人宇○○於偵查中證稱：該工程第一工區施工期
        間，曾因佔用私人土地，經土地所有人向鎮公所表示抗
        議，被告己○○對於此事亦屬知情等語（見95年度偵字
        第3309號偵查卷宗第102頁）。足認「北37線工程」第
        一工區施工過程中，於94年2月間，確因施工部分佔用
        前開尚未徵收877、878地號之私人土地，經土地共有人
        巳○○、午○○等人數度至現場抗爭，要求鎮公所先行
        辦理土地徵收，且被告己○○對此已有認識。
      2.「北37線工程」自94年5月3日移由瑞芳鎮公所建設課技
        士天○○接辦一節，業經被告己○○供陳在卷（見95年
        度偵字第3457號偵查卷(二)第100頁）。復經證人天○○
        證述明確（見95年度偵字第3457號偵查卷(二)第53頁反面
        、第81頁，原審卷(四)第14頁）；並有臺北縣政府94年5
        月4日北府工新字第0940355148號函所附瑞芳鎮公所建
        設課課長Ｂ○○之批示在卷可憑（見95年度偵字第3457
        號偵查卷(二)第6至7頁）；此部分事實，已堪認定。然被
        告己○○於該工程已移交由天○○接辦後之94年5月23
        日，仍居於承辦人之身分，以瑞芳鎮公所之名義，寄發
        定於94年5月30日召開「北37線工程」工程用地第二次
        協調會之開會通知單，有「北37線工程」相關函文卷宗
        所附上開開會通知單扣案可佐（扣押物編號E-3-1）；
        且該次協調會之紀錄人員亦係由被告己○○擔任，因午
        ○○等土地所有人堅持先行辦理土地徵收，導致未達成
        具體結論，此有臺北縣瑞芳鎮公所94年6月9日北縣瑞建
        字第0940009810號函檢附該次協調會之會議記錄在卷可
        參（見94年度交查字第487號偵查卷第23至27頁）。另
        巳○○等人於94年7月1日前往瑞芳鎮公所舉辦「北37
        線工程」第一工區用地協調會時，仍係由被告己○○擔
        任紀錄人員，該次協調會之會議結論係由巳○○向基隆
        市信義地政事務所申請鑑界，待工程用地辦理鑑界成果
        完成後，由鎮公所通知中元公司於1個月內拆路還地恢
        復原狀，此有該次協調會之會議紀錄在卷供參（見94年
        度交查字第487號偵查卷第31頁）。而瑞芳鎮公所94年8
        月26日北縣瑞建字第0940014405號函通知中元公司及巳
        ○○等人，要求中元公司於94年9月12日前依據土地複
        丈成果圖恢復原狀，以及瑞芳鎮公所94年9月30日北縣
        瑞建字第0940015041號函通知中元公司及巳○○等人，
        訂於94年10月3日將土地復原，該等函件之承辦人均為
        被告己○○，則有該等函件影本附卷可稽（見95年度偵
        字第3309號偵查卷第37、38頁）；基此，足認被告己○○於該工程已非由其承辦之際，仍主動積極發函通知於
        94年5月30日召開用地協調會，嗣後二度再以承辦人之
        名義，主動發函通知中元公司及巳○○等人，指定時間
        拆路還地，所為已屬可疑。又被告己○○供稱：將「北
        37線工程」移交天○○接辦前，第一工區之用地爭議尚
        未協調完成，但並未將此事告知天○○，且除未將工程
        卷宗全數移交天○○，亦未將第一工區用地爭議協調會
        之會議結論告知天○○，另確於94年8月26日及同年9月
        30日分別自行發文要求中元公司於94年9月12日及同年
        10月3日拆除第一工區佔用私人土地之路面，惟亦均未
        將此事告知天○○云云（見95年度偵字第3457號偵查卷
        (二)第101、105頁、95年度偵字第3309號偵查卷第30頁、
        95年度偵字第4788號偵查卷第89頁、95年度偵字第5093
        號偵查卷第239頁，原審卷(二)第152頁）。核與證人天○○證稱：接辦「北37線工程」時，被告己○○未移交全
        數工程卷宗，其對於該工程第一工區發生用地爭議一事
        並不清楚，被告己○○並未告知第一工區有抗爭情形，
        亦不知被告己○○以瑞芳鎮公所之名義，發函要求中元
        公司於94年10月3日拆路還地之事，其未接獲任何通知
        ，對於該工程第一工區○○路面遭拆除一事並不知情等
        情相符（見95年度偵字第3457號偵查卷(二)第54至56、81
        、84頁，原審卷(四)第8、17頁）。足見被告己○○明知
        「北37線工程」已移交由天○○承辦，除未將工程卷宗
        交付天○○，亦未將第一工區之用地爭議告知天○○，
        另在未告知天○○之情形下，仍積極於94年5月30日召
        開用地協調會，欲使午○○等土地所有人在土地未徵收
        前，同意中元公司先行施作工程，因午○○等人不予同
        意而未能解決土地爭議，被告己○○明知土地爭議尚未
        解決，且依據94年7月1日協調會議結論，該工程第一工
        區○○路面可能遭拆除，復在土地鑑界結果完成後，已
        確定第一工區○○路面必須拆除之情形下，仍未將此事
        告知天○○，反而自行以承辦人之名義，二度發函通知
        中元公司及巳○○等人，指定時間拆路還地，堪認被告
        己○○所為顯與常情有違，復核與被告己○○於偵查中
        所稱：94年5月將「北37線工程」移交天○○承辦後，
        即未繼續承辦該工程等情不符（見95年度偵字第3309號
        偵查卷第30頁）。至於被告己○○雖辯稱：巳○○等人
        於94年7月1日因用地爭議前往鎮公所抗爭時，天○○因
        公務外出，經課長及秘書指示擔任當日協調會之紀錄人
        員乙節，縱或屬實，因當日協調會決議為待鑑界結果完
        成後，若確有佔用私人土地之情形，將拆除路面恢復原
        狀，已如前述，亦即涉及該工程已施作路面是否拆除之
        事項，對於工程之影響非微，衡情，被告己○○亦應於
        天○○返回公所時，立即將上情告知天○○；乃被告己○○非僅未將此事告知天○○，甚至於確認佔用私人土
        地之際，仍自行發函通知中元公司及巳○○等人定期拆
        除路面，復均未通知承辦人天○○，已足認被告己○○
        顯係於天○○接辦該工程期間，刻意隱瞞前開用地爭議
        及定期拆除路面等情形。
      3.證人天○○又證稱：「北37線工程」之監造單位確認完
        工後，報請公所驗收，其告知課長，由課長指派驗收人
        員，其與驗收人員確認初驗日期，初驗完成後，俟施工
        單位改善缺失後，再與驗收人員確認複驗日期，待複驗
        完成後，再與驗收人員確認正式驗收日期，並通知臺北
        縣政府，通常會在排定確認時間後1、2週內進行驗收云
        云（見原審卷(四)第16頁）。證人即瑞芳鎮公所建設課技
        士地○○證稱：依據鎮公所之規定，工程施作完畢後，
        廠商向鎮公所報完工，由公所承辦人簽陳，課長指定負
        責驗收人員進行驗收，如果通過初驗，即無庸辦理複驗
        ，待工程驗收完畢後，再由承辦人負責結算工作，「北
        37 線工程」由天○○簽陳，建設課課長Ｂ○○指派其
        進行驗收，其依據天○○函知承包廠商及監造單位指定
        之日期，進行驗收工作，驗收工作係針對圖說及施工現
        況，抽樣進行驗收，將驗收結果填載於驗收紀錄，於94
        年9 月2日進行初驗時，發現尚有許多應修正之部分，
        即記錄於初驗報告中，並決定有辦理複驗之必要，於94
        年9 月23日進行複驗時，承包商及監造商已將缺失改善
        ，始准予驗收，於94年11月8日正式驗收時，對於初驗
        及複驗已同意驗收部分，未再予查驗，而係針對初驗及
        複驗未抽樣檢查部分，再進行抽驗等語（見95年度偵字
        第3457號偵查卷(二)第113至114、116至117、125、127頁
        ，原審卷(四)第21、26頁）；並有該工程初驗、複驗、驗
        收紀錄、臺北縣瑞芳鎮公所94年11月2日北縣瑞建字第
        0940018485號函及臺北縣政府95年6月12日北府工新字
        第0950421391號函在卷可憑（見95年度偵字第3457號偵
        查卷(二)第1至2、61頁反面、107至110頁）；另有扣案之
        「北37線工程」結算書案卷所附之該工程完工報告、臺
        北縣瑞芳鎮公所94年8月24日北縣瑞建字第0940014301
        號函、94年9月16日北縣瑞建字第0940015655號函可資
        佐證（扣押物編號E- 3-1）；是「北37線工程」之施作
        廠商於94年6月22日申報完工後，天○○與地○○即排
        定於94年9月2日進行初驗，並由天○○以瑞芳鎮公所94
        年8月24日北縣瑞建字第0940014301號函通知中元公司
        及思考公司等單位，因初驗時發現部分缺失，要求中元
        公司改善後進行複驗，復由天○○發函通知中元公司及
        思考公司等單位，於94年9月23日進行複驗，確認初驗
        發現之缺失業經改善後，再定於94年11月8日進行正式
        驗收，由天○○於94年11月2日發函通知臺北縣政府派
        員督驗，經臺北縣政府表示不予派員監驗後，即由天○○、地○○等人進行驗收，並通過驗收等情，即堪認定
        。又證人地○○於調查、偵查及原法院審理時均結證稱
        ：擔任驗收人員前，已知該工程第一工區有土地爭議，
        但因被告己○○表示有關佔用私人土地部分，已積極與
        地主協調中，遂依據圖說及工程現況進行初驗，並於複
        驗時准予驗收，不知道路將遭拆除，亦未見過被告己○○所發前開瑞芳鎮公所94年6月9日北縣瑞建字第094000
        9810號及94年9月30日北縣瑞建字第0940015041號等通
        知中元公司定期拆路還地之函件云云（見95年度偵字第
        3457號偵查卷(二)第116、118、126、130、132頁，原審
        卷(四)第20至21頁）。核與被告己○○供承：原應將通知
        中元公司定期拆除路面之函件會辦或知會天○○及地○○，但實際上並未會辦或知會天○○及地○○，亦未將
        第一工區用地爭議無法解決一事告知天○○及地○○等
        情相合（見95年度偵字第3309號偵查宗第4、30頁，95
        年度偵字第5093號偵查卷第239頁，原審卷(二)第152頁）
        。又依據前開所述，被告己○○於「北37線工程」定於
        94年9月2日初驗前之94年8月間，即因完成土地鑑界，
        確認該工程第一工區佔用私人土地，且依前開94年7 月
        1日協調會之決議，佔用私人土地部分之路面應予拆除
        ，衡情，被告己○○應於得知該工程之路面必須拆除時
        ，立即將此事告知天○○及地○○，以便工程承辦人及
        驗收人員得以處理後續事宜；乃被告己○○竟隱匿未予
        告知，並於天○○於94年8月24日發函通知中元公司及
        思考公司將於94年9月2日進行初驗後，於94年8月26日
        逕自發函通知中元公司及巳○○等人，於94年9月12日
        前依據土地複丈成果拆路還地，已見被告己○○所為與
        常情不合。又證人地○○雖證述：因被告己○○告知第
        一工區用地爭議已積極與地主協調中，始進行初驗云云
        ；惟被告己○○於94年8月間即已知無法與地主達成協
        議，且須將佔用私人用地之路面拆除，竟告知地○○用
        地爭議仍在協商中，顯與事實不符，亦見被告己○○刻
        意隱匿第一工區之路面將遭拆除之事，使地○○誤信用
        地爭議得以解決，而進行驗收程序。
      4.另據「北37線工程」初驗、複驗之日期，以及被告己○○2度發函通知預定中元公司拆除第一工區佔用私人土
        地路面之日期觀之，足見天○○於94年8月24日發函通
        知中元公司及思考公司訂於94年9月2日初驗後，被告己○○隨即於94年8月26日發函通知中元公司及午○○等
        人，定於初驗後之94年9月12日進行拆路，復因地○○
        於94年9月2日至現場初驗後，因認工程尚有缺失，決定
        仍有複驗之必要，而由天○○於94年9月16日通知中元
        公司及思考公司於94年9月23日進行複驗，被告己○○
        遂於94年9月30日再度發函通知中元公司及午○○等人
        ，定於94年10月3日進行拆路。再參酌證人地○○前開
        證稱：若初驗通過，即不會安排複驗，由其決定是否進
        行複驗等語；以及被告己○○並未將就第一工區用地爭
        議與地主協調不成及應拆路還地等情形告知天○○與地
        ○○等情；堪信被告己○○原未預見地○○決定安排複
        驗，遂將拆路日期定於初驗後，使該工程得以順利通過
        初驗，再行拆除路面；然地○○認有複驗之必要，被告
        己○○因恐在預定94年9月12日拆除路面，將無法通過
        複驗程序，遂在該工程於94年9月23日通過複驗後，另
        訂於94年10月3日拆除路面；復以被告己○○於調查時
        陳稱：因第一工區○道路於初驗及複驗時尚未拆除，且
        亦未將通知拆路之函件會辦或知會天○○及地○○，若
        非天○○及地○○至現場看，否則無法得知第一工區路
        面拆除之事等情（見前開檢察署95年度偵字第3309號偵
        查卷宗第5頁），益足證被告己○○為隱匿該工程第一
        工區路面將遭拆除之事，以便使該工程順利通過初驗及
        複驗，而配合天○○及地○○所訂之初驗及複驗日期，
        安排拆除第一工區路面之時間。至於被告己○○於調查
        及偵查中陳稱：原通知中元公司定於94年9月12日前拆
        路還地，嗣因承包商未備妥機具，當日無法拆除路面，
        遂改定於94年10月3日拆除路面云云（見95年度偵字第
        3309號偵查卷第4、30頁）；然被告己○○於原法院審
        理時已改稱：原預定於94年9月12日拆除路面，係因中
        元公司發函表示已施作完成，無法拆除路面，始再次協
        商於94年10月3日拆除路面，亦即94年9月12日無法拆除
        路面之原因與未備機具無關等語（見原審卷(三)第362頁
        ）；得見被告己○○就94年9月12日未拆除路面之原因
        ，前後所述已有不一。而證人即同案被告乙○○於原法
        院審理時證稱：鎮公所預定於94年9月12日拆除第一工
        區佔用私人土地之路面，因當日挖土機未到現場，故鎮
        公所另發函預定拆路日期等語（見原審卷(三)第355頁）
        ；然被告己○○於94年8月26日即發函通知中元公司應
        於94年9月12日前拆除路面，已如前述，亦即被告己○○發函通知拆路之時間，距離預定拆除日尚有近3週之
        時間，並非於94年9月12日當日，始要求被告乙○○備
        妥機具進行拆除路面之工作，亦經證人乙○○證述無誤
        （見原審卷(三)第355頁）；且拆除路面所需之挖土機具
        非屬罕見機具，對於實際施作工程之被告乙○○而言，
        於3週內備妥挖土機具應非難事，足認被告己○○及乙○○所稱係因未備妥機具，無法於94年9月12日完成拆
        除路面之工作等情，顯無足採。從而，被告己○○及乙○○為達使該工程順利通過複驗之目的，遂由被告乙○○以未備機具為理由，藉詞未於預定之時間即94年9月
        12 日拆除路面，使被告己○○得再依據天○○所訂之
        複驗日期，另行安排拆除路面之時間，即屬甚明。
      5.「北37線工程」第一工區佔用巳○○、午○○等私人所
        有土地部分之路面，確於94年10月3日拆除一節，業據
        被告己○○供陳在卷（見95年度偵字第3457號偵查卷(二)
        第102頁）。並經證人巳○○及午○○證述明確（見94
        年度他字第606號偵查卷第22頁，原審卷(三)第279、288
        頁）；復有臺北縣瑞芳鎮公所94年11月14日北縣瑞建字
        第0940019124號函及該工程第一工區佔用私人土地部分
        路面拆除前、後之現場照片附卷供參（見前開檢察署94
        年度交查字第487號偵查卷第41、48、52至62頁，94年
        度他字第606號偵查卷第25至62頁），已堪認定。次據
        現場照片觀之，上開路段之路面經拆除後，路緣邊線亦
        遭拆除、路面高低落差甚大，對於工程之影響非微；被
        告己○○亦陳稱：就拆路還地部分，認為屬於工程瑕疵
        ，故於96年7月20日已與中元公司協調，欲依據工程契
        約中關於瑕疵部分之約定扣款云云（見原審卷(三)第362
        頁）；堪信被告己○○確實認為第一工區之路面遭拆除
        部分，對於該工程影響甚鉅，已構成工程瑕疵，應依工
        程契約之約定扣款。又查，被告己○○於工程驗收後，
        再度接辦「北37線工程」之結算事宜等情，業經被告己○○供認無訛（見95年度偵字第3457號偵查卷(二)第100
        頁，原審卷(二)第152頁）；並分別經證人宇○○、天○○證述在卷（見95年度偵字第3309號偵查卷第100頁，
        95年度偵字第3457號偵查卷(二)第53頁反面、第81頁）；
        而被告己○○既已知悉「北37線工程」有前開工程瑕疵
        ，依契約規定應予扣款，則於辦理結算時，衡情，即應
        將此項工程瑕疵記載於相關文件中，以預先扣除瑕疵部
        分之工程款，或作為日後扣款之依據；然被告己○○明
        知該工程第一工區佔用私人土地部分之路面已遭拆除，
        卻於辦理結算時，在95年4月19日出具之簽呈中，僅敘
        及鎮公所就「北37線工程」同意延展工期5日曆日、因
        土地公廟拆遷無法施工之期間不予列計工期及該工程曾
        辦理第一次變更設計圖說等事項，請准辦理結算，均未
        提及該工程第一工區佔用私人土地部分之路面已遭拆除
        等情，亦未於其餘結算文件中提及此事，致使瑞芳鎮公
        所未就拆除路面部分扣款，而於95年6月22日核撥工程
        尾款1,282萬9,467元予中元公司，此有瑞芳鎮公所支出
        傳票、分批（期）付款表、中元公司統一發票影本附卷
        供參（見95年度偵字第5093號偵查卷第311至313頁），
        另有「北37線工程」結算書案卷所附被告己○○書立之
        簽呈扣案可稽（95年度證字第1488號贓物庫編號96）；
        此情顯與常理有違，亦足見被告己○○於辦理結算時，
        刻意隱匿前開路面遭拆除一事，同意核撥工程尾款予中
        元公司，復遲至本案業經檢察官偵查起訴及本院審理中
        之96年7月間，始與中元公司進行協商扣款事宜，更得
        徵被告己○○前開所為確有可議之處。
      6.證人即瑞芳鎮公所建設課代理課長Ｂ○○在本院審理中
        到庭證稱：（北37線工程）承辦人一開始是己○○，後
        來己○○因為案件很多，所以後來我們改由天○○接辦
        ；...（辯護人問：更換承辦人後，己○○就系爭工程
        之監工、督導及驗收是否仍有參與？）應該不會；因為
        有其他的承辦人在作了，他應該不會再參與；...第三
        次雖然不是由他承辦，但是第三次因為地主是突然跑到
        公所來，而且己○○是一開始的承辦人，他比較清楚土
        地的部分，所以我還是請他幫忙土地這個部分云云（見
        本院99年3月31日審判筆錄）。雖該證人另又證稱：（
        審判長問：你剛剛說天○○接辦己○○剛剛所述之工程
        ，那土地協調事宜天○○是否知道？）一般應該是知道
        ；因為工程是他在辦理，所以工程那一部分有問題，承
        辦技士應該要瞭解；工程施工是整條線的，有問題的那
        段剛好在中間，所以天○○應該知道那一段有糾紛等語
        （見同上筆錄）。然被告己○○前已供稱：將「北37
        線工程」移交天○○接辦前，第一工區之用地爭議尚未
        協調完成，但並未將此事告知天○○，且除未將工程卷
        宗全數移交天○○，亦未將第一工區用地爭議協調會之
        會議結論告知天○○，另確於94年8月26日及同年9月30
        日分別自行發文要求中元公司於94年9月12日及同年10
        月3日拆除第一工區佔用私人土地之路面，惟亦均未將
        此事告知天○○云云（見95年度偵字第3457號偵查卷(二)
        第101、105頁、95年度偵字第3309號偵查卷第30頁、95
        年度偵字第4788號偵查卷第89頁、95年度偵字第5093號
        偵查卷第239頁，原審卷(二)第152頁）。核與證人天○○
        證稱：接辦「北37線工程」時，被告己○○未移交全數
        工程卷宗，其對於該工程第一工區發生用地爭議一事並
        不清楚，被告己○○並未告知第一工區有抗爭情形，亦
        不知被告己○○以瑞芳鎮公所之名義，發函要求中元公
        司於94年10月3日拆路還地之事，其未接獲任何通知，
        對於該工程第一工區○○路面遭拆除一事並不知情等情
        相符（見95年度偵字第3457號偵查卷(二)第54至56、81、
        84頁，原審卷(四)第8、17頁）。得見被告己○○明知「
        北37線工程」已移交由天○○承辦，除未將工程卷宗交
        付天○○，亦未將第一工區之用地爭議告知天○○，另
        在未告知天○○之情形下，仍積極於94年5月30日召開
        用地協調會，欲使午○○等土地所有人在土地未徵收前
        ，同意中元公司先行施作工程，因午○○等人不予同意
        而未能解決土地爭議。證人Ｂ○○在本院審理中之上揭
        供證，尚不足為被告己○○有利之認定。
    (四)被告己○○收受賄賂及不正利益部分：
      1.扣案被告乙○○之筆記本記載「2/4己○○50000」、「
        3/17己○○餐費4000」、「4/25己○○150000」、「
        5/25 己○○餐費20000」、「6/22己○○200000」，此
        有扣案筆記本可稽（扣押物編號E-10-2）；復據被告乙○○於調查、偵查及原法院審理時均陳稱：上開扣案筆
        記本確係其記載個人開銷之用，該筆記本係其在現場記
        載，記載內容均正確，筆記本內記載之數字代表金額，
        單位為元，且上開筆記本記載「3/17己○○餐費4000」
        係指其與工人在瑞濱地區之餐飲店聚餐，被告己○○亦
        參與該次聚餐，「5/25己○○餐費20000」係指其與被
        告己○○在鼻頭角某家海產店聚餐之費用，由其支出餐
        費，「2/4己○○50000」、「4/25己○○150000」及「
        6/22己○○200000」係其還款予被告己○○之記載，其
        前曾因玩麻將向被告己○○借款等語（見95年度偵字第
        1764號偵查卷(一)第104、298至299頁，95年度偵字第17
        64號偵查卷(二)第163至164頁，95年度偵字第1764號偵查
        卷(三)第56頁，95年度偵字第3457號偵查卷(三)第195至196
        、212頁，原審卷(三)第356頁）；足認上開扣案筆記本之
        記載應屬真實。又查，上開內容均記載於扣案筆記本「
        北37瓶頸拓寬」及「北37支帳」項目下，與「北37線工
        程」名稱相符，而扣案筆記本於「北37瓶頸拓寬」項目
        旁記載「94.元.20開工」等語，復與前開「北37線工程
        」開工日期一致，此觀前開工程估驗單等文件記載即明
        。另該項目下之其他內容包括「空污費」、「工地工寮
        租定金」等，均屬工程相關之費用，亦證被告乙○○係
        將與「北37線工程」相關之支出項目，記載於上開扣案
        筆記本。故被告乙○○確實曾於94年2月4日、4月25日
        及6月22日分別給付5萬元、15萬元及20萬元予被告己○○，且於94年3月17日及5月25日先後花費4,000元及2萬
        元宴請被告己○○，又該等金錢與飲宴利益之交付，均
        與「北37線工程」相關等情，應堪認定。
      2.被告乙○○雖於調查及原法院審理時改稱：前開扣押物
        編號E-10-2之筆記本記載內容僅部分真實，其餘部分之
        記載虛偽，其無法區別記載內容之真偽，筆記本中「
        3/17己○○餐費4000」、「5/25己○○餐費20000」、
        「4/25己○○150000」及「6/22己○○200000」等內容
        均不實在，僅隨便書寫供妻子查看，因被告己○○為該
        工程之承辦人，在筆記本記載被告己○○之姓名，其妻
        較易相信，實際上並未交付金錢予被告己○○云云（見
        95年度偵字第1764號偵查卷(二)第139頁反面、第164頁，
        95年度偵字第3457號偵查卷(二)第147、148至149頁，原
        審卷(三)第357至358頁）。然查：
        (1)被告乙○○既已供陳上開扣案筆記本為其個人筆記，
          衡情，應無刻意記載虛偽內容之必要，更無記載自己
          亦無法區辨真偽內容之理；基此，已足徵被告乙○○
          上開所辯核與事理有悖。又被告乙○○既已陳稱無從
          區辨筆記本中內容之真偽，何以竟得以確認前開有關
          被告己○○之記載非屬真實，亦堪認被告乙○○前開
          辯解非屬實情。況證人即乙○○之妻李沈秀於偵查中
          亦證稱：看不懂上開扣案筆記本之內容，亦不認識被
          告己○○，而被告乙○○僅會告知施作工程有無利潤
          等語（見95年度偵字第1764號偵查卷(二)第166頁）；
          得見被告乙○○所陳：係為敷衍李沈秀，遂在扣案筆
          記本上填載不實支出項目一節，係出自事後編撰。
        (2)次查，被告己○○固辯稱：與被告乙○○私下並無往
          來，未與被告乙○○賭博，亦無金錢往來或借貸關係
          ，另於「北37線工程」期間從未接受被告乙○○之飲
          食招待云云（見95年度偵字第3309號偵查卷第145頁
          ，95年度偵字第3457號偵查卷(二)第103頁）；惟被告
          己○○亦陳稱於93年間曾與被告乙○○聚餐，且被告
          乙○○曾招待尾牙等語（見95年度偵字第3457號偵查
          卷(二)第105頁，95年度偵字第5093號偵查卷第237頁）
          ，此節已核與被告己○○所辯：與被告乙○○私下無
          往來一節有異；是被告己○○上開辯解是否與事實相
          符，已非無疑。又被告己○○上開辯詞與被告乙○○
          所述均非相合，而被告己○○亦稱：與被告乙○○相
          識5、6年，雙方並無仇恨云云（見95年度偵字第5093
          號偵查卷第237頁）；衡情，被告乙○○應無刻意設
          詞構陷被告己○○之必要。且被告乙○○已陳稱：工
          程之承包商給付公關費予工程承辦人非屬合法行為等
          語（見原審卷(三)第359頁），足見被告乙○○對於承
          包商給付金錢予承辦公務員之行為，非屬法所許可之
          行為一節已有認識；茍若被告乙○○確未交付金錢及
          飲宴利益予被告己○○，則被告乙○○何需在私人筆
          記本記載交付金錢及宴請被告己○○等內容，使他人
          於閱覽該等筆記本之內容後，徒生被告己○○因承辦
          工程收受賄賂及不正利益懷疑之必要。從而，堪認被
          告己○○及乙○○其後之辯解，均與事理相違，難謂
          可信。
        (3)再查，被告乙○○雖又辯稱：因被告己○○常至工地
          監督工程進度，故其舉辦與工人之聚餐時，若被告己○○在場，即會邀同被告己○○一同前往，非刻意宴
          請被告己○○云云；且證人Ａ○○於原法院審理時到
          庭證稱：於93、94年間受雇於被告乙○○施作瑞芳地
          區之工程，曾在工地看見被告己○○，因被告乙○○
          常請工人聚餐，有時被告己○○亦在工地，即會邀同
          被告己○○一同前往，被告己○○僅在餐廳停留10餘
          分鐘即離去，被告乙○○每次宴請工人之花費約2、
          3,000元等語（見原審卷(四)第210至213頁）。然自前
          開扣案筆記本之內容觀之，其中記載「3/6工人聚餐
          3980」、「3/28工人會餐2957」等語，此有該筆記本
          扣案可稽，足見被告乙○○就宴請工人之聚餐，均係
          以「工人聚餐」、「工人會餐」等名目記載，並未載
          明宴請對象之姓名；而前開記載關於宴請被告己○○
          之餐費，被告乙○○卻係明確以「己○○餐費」之方
          式記載，堪認該次宴請對象主要為被告己○○，顯與
          一般與工人聚餐之情形有別。另被告乙○○於94年5
          月25日花費2萬元宴請被告己○○，已如前述，該次
          飲宴花費與證人Ａ○○證述及被告乙○○於筆記本記
          載工人聚餐之花費相較，宴請被告己○○之費用明顯
          高於一般工人之聚餐，更足認被告乙○○所稱：僅係
          於宴請工人時，邀同在場之被告己○○一同前往等情
          ，非屬可信。
    (五)綜上所述，被告己○○明知「北37線工程」之施作廠商中
      元公司於94年3月20日申請第一期估驗款時，檢具地上物
      補償費之收據總額未達160萬8,000元，且依據工程契約之
      約定，地上物補償費之請領須檢附收據，該工程亦無預付
      款，竟違背承辦人應實質審查中元公司請款金額之職務，
      於中元公司請領地上物補償費160萬8,000元之第一期工程
      估驗單及相關估驗文件上核章，表示已核對中元公司出具
      之收據無誤，亦即將中元公司已出具足額地上物補償費收
      據之不實事項，登載於職務所掌之公文書，使瑞芳鎮公所
      如數核撥中元公司請領之第一期估驗款；又被告己○○明
      知「北37線工程」第一工區於94年2、3月間發生用地爭議
      ，且該工程於94年5月間已移交由天○○接辦，除違背職
      務未將用地爭議告知天○○，亦未將全數工程卷宗交付天
      ○○外，尚主動於94年5月30日召開用地協調會，並已知
      該次協調會因土地所有人不願在土地徵收前，先行同意提
      供土地使用而無法協調成功，被告己○○仍隱匿上情，未
      將協調未果之結論告知天○○，復於94年7月1日用地協調
      會擔任紀錄人員，得知該次協調會決議由土地所有人申請
      鑑界，若確有佔用私人土地之情形，將定期拆除佔用部分
      之路面，且鑑界結果於94年8月間完成，確認該工程第一
      工區○○路面確實佔用私人土地，依據上開協調會議決議
      ，該部分路面應予拆除，且拆除結果對於該工程影響程度
      非微，被告己○○竟仍對天○○及地○○隱匿上情，並向
      地○○表示已就用地爭議，積極與地主協商，使地○○誤
      認用地爭議已獲解決；又被告己○○復於天○○定於94年
      9月2日進行初驗後，自行發函通知中元公司及巳○○等人
      ，定於初驗日後之94年9月12日依據鑑界結果拆除路面，
      惟因地○○於初驗時發現工程缺失，要求改善，決定另訂
      複驗程序，被告己○○、乙○○因恐於94年9月12日如期
      拆除路面，將無法通過複驗程序，遂由被告乙○○佯稱未
      備妥拆除機具，未如期於94年9月12日拆除路面，嗣該工
      程在94年9月23日通過複驗程序後，被告己○○始於94年9
      月30日發函通知中元公司及巳○○等人，定於94年10月3
      日拆除路面，而被告己○○已知拆除路面後，路緣邊線亦
      遭拆除，且路面高低落差甚大，竟未將此事告知天○○及
      地○○，致天○○及地○○因第一工區○○路○○路段已
      通過初驗及複驗，於正式驗收時疏未再度查驗，未即發現
      部分路面遭拆除之情形而通過驗收，之後被告己○○再經
      指派擔任「北37線工程」之承辦人員辦理結算程序，明知
      該工程已有第一工區路面遭拆除之重大瑕疵，竟違背職務
      未依據工程契約之約定扣款，亦未於結算文件中記載此事
      ，供作日後依約向中元公司求償之依據，逕行通過結算程
      序，使瑞芳鎮公所核撥工程尾款予中元公司；被告己○○
      因前開違背職務之行為，於上揭時間多次收受被告乙○○
      交付之賄賂及飲宴之不正利益，事證明確，被告己○○及
      乙○○違反貪污治罪條例等犯行應堪認定。
    (六)被告己○○在迭次偵審中，始終堅決否認有收受被告乙○○交付賄款或任何不正利益之情事；是被告乙○○於本院
      審理中聲請將共同被告己○○轉換為證人進交互詰問，以
      證明被告乙○○並無行賄及交付任何不正利益予證人己○○乙節，本院認為無此必要。
  四被告戊○○、庚○○（及松盛公司）違反政府採購法部分：
    上開犯罪事實，業據被告戊○○、庚○○於檢察官偵查及原
    法院審理時坦承不諱；並經證人即同案被告庚○○、戊○○
    證述在卷（見95年度偵字第4788號偵查卷第63至65頁、第70
    至71頁，原審卷(一)第186頁、卷(二)第8頁）；復有臺北縣瑞芳
    鎮公所93年12月17日瑞芳鎮○住里○○街200號附近邊坡崩
    塌復建工程開標/決標紀錄、第一次招標形式準備須知暨機
    關審查表、第一次招標投標廠商基本文件準備須知暨機關審
    查表、第一次招標投標廠商資格與文件準備須知暨機關審查
    表、第一次招標價格標準備須知暨機關審查表等影本在卷供
    參（見95年度偵字第5093號偵查卷第351至371頁）；足認被
    告戊○○、庚○○之自白與事實相符；被告戊○○、庚○○
    之犯行應堪認定。
  五被告子○○、壬○○（及紀華公司、鼎力公司）違反政府採
    購法部分：
    上開事實，業據被告子○○、壬○○於調查、檢察官偵查及
    原法院審理時坦承不諱；並經證人即同案被告壬○○、子○○證述在卷（見95年度偵字第1764號偵查卷(一)第21至23、31
    至32頁，95年度偵字第3457號偵查卷(三)第4、38至39、44、
    57至58、239頁，原審卷(二)第29、35，卷(四)第31至32頁）；
    另經證人即紀華公司職員宙○○證述明確（見95年度偵字第
    3457號偵查卷(三)第106至120、133至137頁，原審卷第137至
    138頁）；復有鼎力公司存摺影本、被告壬○○之存摺影本
    、瑞芳鎮轄區○○○○○段基隆河疏浚工程統包工程第一次
    招標文件、臺北縣瑞芳鎮公所92年10月16日瑞芳鎮轄區○○○○○段基隆河疏浚工程統包工程開標紀錄附卷可資佐證（
    見95年度偵字第1764號偵查卷(一)第26至29頁，95年度偵字第
    3457號偵查卷(一)第57至58頁，95 年度偵字第3457號偵查卷
    (三)第114至115頁、第119至121頁），足認被告子○○、壬○○之自白與事實相符，被告子○○、壬○○違反政府採購法
    之犯行應堪認定。
  六被告子○○行使業務上登載不實文書部分：
    上開事實，業據被告子○○於檢察官偵查及原法院審理時坦
    承不諱（見95年度偵字第5093號偵查卷第222至223頁，原審
    卷(二)第35頁）；復經證人壬○○、宙○○及Ｃ○○於調查及
    偵查中證述明確（見95年度偵字第5093號偵查卷第136頁反
    面至第139頁、第223至224頁，95年度偵字第3457號偵查卷
    (三)第47頁反面、第59頁、第110至111頁反面、第140至143頁
    ）；並有運輸車輛資料表影本附卷（見95年度偵字第5093號
    偵查卷宗第148頁），及扣案之公共工程剩餘土石方運送處
    理證明文件（扣押物編號J己-1-24 至30）、運輸車輛資料
    表（扣押物編號02）可資佐證；足認被告子○○之自白與事
    實相符，事證明確，被告子○○行使偽造文書之犯行應堪認
    定。
  七被告辛○○行使業務上登載不實文書部分：
    上開事實，業經被告辛○○於檢察官偵查及原法院審理時坦
    承不諱（見95年度偵字第3457號偵查卷(三)第148頁反面至第
    149頁、第158至166、242至244頁，95年度偵字第5093號偵
    查卷宗第231至233頁，原審卷(二)第3頁）；復有「爪峰、東
    和段疏浚工程」監工日報及工程估驗單影本在卷可憑（見95
    年度偵字第3457號偵查卷(一)第85至86、88至90頁、95年度偵
    字第3457號偵查卷(三)第56頁）；另有扣案「爪峰、東和段疏
    浚工程」專案管理工程合約（扣押物編號J己-1-8）、監工
    日報（扣押物編號J己-1-15）可資佐證，足認被告辛○○之
    自白與事實相符，事證明確，被告辛○○行使偽造文書之犯
    行應堪認定。
  八被告丁○○偽造文書部分：
    訊據被告丁○○雖供陳其為「爪峰、東和段疏浚工程」之承
    辦人，且於第一期估驗單及工程結算明細表上核章等事實，
    但矢口否認有何公務員登載不實之犯行，在原審辯稱：該工
    程應由專案管理公司即有成公司負責審核施作廠商提出估驗
    單記載之數量，與實際施作情形是否相符，經有成公司審核
    無誤後，僅得無條件付款，且係依據驗收時主驗人員之紀錄
    ，辦理結算事宜，不知該工程之施工便道未如數開闢及復舊
    云云。在本院辯稱：1.被告丁○○所核章之第一期估驗單及
    結算明細表，並非公文書；2.原審認定被告於結算書、估驗
    單上蓋章係犯公務員明知為不實之事項而登載於職務上所掌
    之公文書罪，然該二份文書並非公文書，且同案被告辛○○
    的部分亦未認定為公文書，原審二部分認定有所歧異；3.被
    告並無「明知施作廠商開闢及復舊施工便道之數量均未達4
    處，亦即上開工程估驗單及結算明細表關於施工便道開闢及
    復舊之數量記載均非正確，即於第一期估驗單及結算明細表
    核章」之情事；4.縱認被告所核章之第一期估驗單及結算及
    結算明細表上內容有所不實，亦未足生損害於瑞芳鎮公所或
    他人；5.被告並非施工單位也非監工單位專業的施工部分應
    交由專業人士負責，被告相信監造單位的專業，依照他們的
    認定而核章，並非明知不實事項而核章等語。經查：
    (一)本件「爪峰、東和段疏浚工程」之工程契約第5條第1項第
      1款就契約價金之給付條件，規定：「本契約無給付預付
      款」；且同條第1項第2款第2目關於估驗款之給付方式，
      規定：「估驗以已履約完成者為限」。又該工程契約所附
      工程估價單第1項直接工程費中所編列施工便道開闢及施
      工便道復舊，為不同工程項目，數量均為4處，而施工便
      道開闢及復舊之單價分別為13萬9,872元及8萬4,320元，
      另該工程契約所附圖號C01-001號便道設置圖，亦於2k+
      680、2k+250、0k+600及0k+000等4處，標示該4處施工便
      道設置之位置，此有該工程之工程估價單及便道配置圖影
      本在卷可證（見95年度偵字第1764號偵查卷(二)第117頁，
      95年度偵字第3457號偵查卷(三)第153頁）；並有該工程之
      工程合約扣案可稽（扣押物編號J己-1-14）。證人辛○○
      於偵查中亦結證稱：未依工程契約規定之工程項目施作，
      不得予以估驗、計價或給付工程款云云（見95年度偵字第
      3457號偵查卷(三)第158至159頁）；足認該工程之所定之工
      程項目均須確實施作，始得請領該項工程項目之款項，且
      該工程契約係就各施工便道之開闢及復舊分別編列費用，
      亦即係將各施工便道之開闢及復舊分別列為獨立之工程項
      目，應視有無實際施作及施作數量，依契約所定之單價給
      付工程款。
    (二)被告丁○○於偵查中陳稱：估驗係指就廠商已施作之工程
      項目據實請領工程款項，經核對無誤後，先行核發已完成
      工程項目之工程款，其在估驗單上蓋章，表示廠商提出之
      工程項目、數量及金額均正確無誤云云（見95年度偵字第
      4788號偵查卷第80至81頁）。次查，上開工程之施作廠商
      於92年12月18日申請第一期估驗款，該期估驗截止日為92
      年12月11日，工程估驗單關於工程項目中施工便道開闢此
      項，記載本期完成數量為4處，依據合約所訂單價計算，
      該項工程項目之價值為55萬9,488元；另該工程決算明細
      表關於工程項目中施工便道開闢及復舊，記載決算數量均
      為4處，其中施工便道復舊之價值，依據合約所定之單價
      計算，為33萬7,280元；而被告丁○○於前開工程估驗單
      及結算明細表上均已核章，嗣瑞芳鎮公所即據此，先後於
      92年12月23日及93年6月18日如數給付上開工程估驗單及
      結算明細表記載之第一期估驗款1200萬元及工程尾款213
      萬1,651元予鼎力公司，此有該工程之工程估驗單影本、
      瑞芳鎮公所92年12月23日及93年6月18日支出傳票、分批
      付款表影本、結算明細表在卷可查（見95年度偵字第3457
      號偵查卷(三)第56頁，95年度偵字第5093號偵查卷第262、
      263、267、269頁），並有該工程卷宗所附瑞芳鎮公所92
      年12月23日及93年6月18日支出傳票、鼎力公司於92年12
      月19日及93年6月17日開立之統一發票、第一期估驗單、
      分批付款表及決算書所附結算明細表扣案可證（扣押物編
      號J己-1-7）；堪認被告丁○○係以在上開估驗單及結算
      明細表上核章之方式，表示該工程估驗單及結算明細表記
      載已施作工程項目之數量及金額均正確。
    (三)再查，證人壬○○於偵查及原法院審理中均證稱：伊係該
      工程現場負責人，「爪峰、東和段疏浚工程」設計圖說原
      定破堤4處，實際上僅於第3處破堤，並施作施工便道，第
      1處未破堤，但仍施作施工便道，因此仍須復舊，至於第2
      、4處均未破堤，亦未施作施工便道云云（見95年度偵字
      第3457號卷(三)第59至60、236頁，原審卷(四)第127、130、
      134頁）。證人辛○○於偵查及原法院審理時亦證稱：經
      有成公司指派負責該工程之專案管理，該工程於第4處並
      未破堤，另第1、2、3處亦非完全以破壞堤防之方式為之
      ，曾於第1、2、3處看見工程車輛出入等語（見95年度偵
      字第3457號卷(三)第160至第161頁，原審卷(四)第106、124至
      125頁）。足見證人壬○○及辛○○就：第1處未破堤，然
      已施作施工便道，且第2處未破堤，僅於第3處確實破堤及
      施作施工便道，又第4處未破堤、復舊，亦未施作施工便
      道等情，所述並無矛盾；而就第2處有無施作施工便道乙
      節，所述稍有差異；惟證人壬○○係該工程現場負責人，
      對於工程實際施作情形應較為了解；且證人辛○○亦於偵
      查中證稱：負責該工程期間，尚須兼顧其他工程，因此僅
      得以利用上、下班及中午時間至本工程現場監工等情（見
      95年度偵字第3457號卷(三)第159頁）；足認該辛○○並非
      全日停留在工地現場監督工程進行，則證人辛○○對於本
      工程實際施作情形之了解程度，應不及壬○○；是認證人
      壬○○之證述應較為可採，亦即該工程第2處並未破堤，
      亦未施作施工便道。又被告丁○○於偵查中供稱：於偵查
      中陪同調查局人員至上開工程現場查看時，第1處確實施
      作施工便道，第3處確實有破堤及復舊痕跡，第4處處未破
      堤、復舊，亦未施作施工便道云云（見95年度偵字第3457
      號卷(一)第256頁）；並有該工程原定破堤處之現場照片附
      卷可參（見95年度偵字第3457號卷(三)第229至232頁，95年
      度偵字第5093號卷第290至310頁）；堪認該工程確實僅於
      第3處破堤，且於第1、3處施作施工便道之開闢及復舊，
      至於第2、4處均未破堤，亦未依約施作施工便道之開闢及
      復舊。
    (四)證人壬○○又於偵查及原法院審理中具結證稱：破堤係破
      壞原有防洪牆，開闢施工便道，供機具駛入河道內清運污
      泥，之後再予復舊，因不同時期敷設之水泥顏色不同，故
      自堤防之水泥顏色、接縫處，均得以判斷有無破堤及復舊
      ，而有無確實破堤，於驗收時即得以辨別等語（見95年度
      偵字第3457號卷(三)第236頁，原審卷(四)第127、131頁）。
      證人辛○○於偵查中亦證稱：有破堤且修復之處很明顯，
      很容易看出來等情（見95年度偵字第3457號卷(三)第165頁
      ）。另據前開所述，該工程僅於第3處確實破堤，而自「
      爪峰、東和段疏浚工程」原定破堤處之現場照片觀之，第
      3處河道旁堤防之水泥顏色確有部分與兩旁堤防之水泥顏
      色不同，足認確有部分堤防經破壞後再以敷設水泥之方式
      復舊；至於未實際破堤之第1、2、4處，河道旁之堤防並
      無遭破壞後再予復舊之痕跡（見95年度偵字第3457號卷(三)
      第229至232頁）；更堪認證人壬○○及辛○○所稱有無實
      際破堤及復舊，得自水泥顏色有無相異情形，輕易辨別等
      語，應屬可採；且該工程確僅第3處確實破堤一節，亦足
      認定。至於，被告丁○○於偵查中辯稱：第1、2、3處均
      有破堤，僅第4處未破堤云云（見95年度偵字第3457號卷
      (三)第101頁），顯非屬實。再查，被告丁○○於調查中陳
      稱：擔任該工程之承辦人，須至現場監工，每週均會去工
      地現場1次，對於該工程實際破堤數及施工便道開闢數不
      足，已有所認識云云（見95年度偵字第3457號卷(一)第255
      頁、卷(三)第83頁）；且證人壬○○於偵查中證稱：被告丁○○至工地現場約10、20次等語（見95年度偵字第3457號
      卷(三)第60頁）；證人辛○○亦證稱：施工廠商提出完工報
      告，經有成公司人員現場勘查，確認已完工後，發函通知
      公所，由公所排定時間進行驗收，承辦人即被告丁○○與
      驗收、主計、政風人員均到場，其陪同到場驗收人員全程
      走過工程現場，主驗人員以抽樣方式驗收工程項目，被告
      丁○○負責解說等情（見原審卷(四)第116至117頁）；而被
      告丁○○於該工程93年2月18日驗收時，確到場擔任協驗
      人員，此有該工程決算書所附驗收紀錄扣案可稽（扣押物
      編號J己-1-7）。因被告丁○○於工程施作期間，確至工
      地現場了解施作情形，且有無破堤及開闢施工便道，均屬
      明顯可見之工程項目，則被告丁○○就施作廠商有無在工
      程契約預定設置4處施工便道之位置，實際破堤及開闢施
      工便道，應已有相當之了解；又被告丁○○於工程驗收時
      ，亦到場進行驗收，則對於該工程完成時，破堤數及施工
      便道開闢、復舊數目未達契約預定之數量一節，即當無不
      知之理；是被告丁○○於法院審理時辯稱：不知該工程之
      破堤數及施工便道開闢、復舊數目不足等情，顯無可信。
    (五)另查，「爪峰、東和段疏浚工程」之工程契約第5條第1項
      第2款第1目關於估驗款之給付方式，約定：「本契約自開
      工日起，每15日估驗計價撥付估驗款1次。估驗時應由乙
      方（即鼎力公司）提出估驗明細單，經甲方（即瑞芳鎮公
      所）監造單位核符簽認後，送請甲方於15日內付款。惟甲
      方得就該估驗案予以抽驗及查核。」；且該工程契約第11
      條關於監造作業，在該條第1項規定：「本契約履約期間
      ，甲方得視案件性質及實際需要指派工程司駐場，代表甲
      方監督乙方履行本契約各項約定應辦事項。如甲方委託其
      他廠商執行監造作業時，甲方應通知乙方，其職權同甲方
      指派之工程司。」；同條第2項規定：「甲方監造單位的
      職權如下（甲方可視需要調整）：1本契約規格之解釋。2
      工程設計、品質或數量變更之審核。3乙方所提施工計畫
      、施工詳圖、品管計畫及預定進度表等之審核及管制。4
      工程及材料機具設備之檢（試）驗。5乙方請款之審核簽
      證。6在甲方所賦職權範圍內對乙方申請事項之處理。7本
      契約與相關工程之配合協調事項。」；同條第3項規定：
      「乙方依本契約提送甲方一切之申請、報告、請款及請示
      事項，均須送經甲方監造單位核轉。乙方依法令規定提送
      政府主管機關之有關申請及報告事項，除另有約定外，均
      應先照會甲方監造單位。甲方監造單位在其職權範圍內所
      作之決定，乙方如有異議時，應於接獲該項決定之日起10
      日內以書面向甲方表示，否則視同接受。」；此有該工程
      之工程合約扣案可證（扣押物編號J己-1-14）。又瑞芳鎮
      公所與有成公司訂立瑞芳鎮○○○○○段基隆河疏浚工程
      專案管理之工程合約第2條附件關於有成公司提供服務之
      內容，包括提供該工程之工程設計、招標發包、施工督導
      與履約管理之諮詢及審查，其中有關「提供本工程之施工
      督導與履約管理之諮詢及審查」項目，內容包括施工估驗
      計價之審查或複核、結算資料之審查或複核等，且該工程
      合約第8條第20項關於履約管理，規定：「乙方（即有成
      公司）執行委辦工作同意遵守本契約各項規定並接受甲方
      （即瑞芳鎮公所）之監督。」；該合約第10條第1項關於
      履約標的品管，規定：「甲方於乙方履約期間如發現乙方
      履約內容不符合契約規定，得通知乙方限期改善或改正。
      乙方逾期未辦妥時，甲方得要求乙方部分或全部停止履約
      ，至乙方辦妥並經甲方認可後方可恢復履約。」；此有上
      開工程專案管理工程合約扣案可憑（扣押物編號J己-1-8
      ）。是認瑞芳鎮公所就主辦之「爪峰、東和段疏浚工程」
      ，委由有成公司擔任專案管理公司，代表瑞芳鎮公所監督
      施作廠商是否履行工程合約之內容，故施作廠商向瑞芳鎮
      公所請領估驗款時，應先將估驗明細表等相關資料送交有
      成公司審查，經有成公司核符簽認後，再送交瑞芳鎮公所
      辦理估驗付款事宜；惟瑞芳鎮公所對於施作廠商提出估驗
      請款之申請，仍有監督之職責，此觀上開工程之工程契約
      第5條第1項第2款第1目規定有成公司將施作廠商提出之估
      驗明細單，送交瑞芳鎮公所後，瑞芳鎮公所仍得就該估驗
      案予以抽驗及查核，而非僅得依據有成公司之簽認結果，
      無條件付款即明；且對於施作廠商提出估驗計價及結算之
      審查，屬於有成公司依據前揭專案管理契約應提供之服務
      內容，而瑞芳鎮公所對於有成公司有無確實履行約定之服
      務內容，有監督之職責，若有成公司未依約確實審查施作
      廠商提出估驗計價及結算之申請，瑞芳鎮公所即應通知限
      期改善或改正，易言之，瑞芳鎮公所對於有成公司就施作
      廠商提出估驗計價及結算之申請是否確實審查，具有監督
      之職責，並非一經有成公司簽認後，瑞芳鎮公所即無再就
      施作廠商提出估驗及結算申請之內容是否正確進行審查之
      權利，故被告丁○○辯稱因施作廠商提出第一期估驗申請
      ，業經有成公司核符簽認，僅得依據有成公司簽認之結果
      無條件付款，無從再就施作廠商提出估驗及結算申請是否
      正確一節進行審查等情，已非可採。況證人辛○○於原法
      院審理時又證稱：施作廠商申請估驗時，須將施工日誌、
      照片、保險單及估驗單送交有成公司，經有成公司審查後
      ，送交鎮公所，由鎮公所之承辦人員會同有成公司之人員
      至現場了解施工情形，以審查估驗申請之內容是否確實，
      鎮公所之承辦人尚將現場狀況陳報上級，經上級審核後始
      得以付款云云（見原審卷(四)第115頁）；證人即瑞芳鎮公
      所主任秘書酉○○亦證稱：鎮公所對於主辦之工程，有監
      督審核之義務，專案管理公司擔任監造單位，公所對於主
      辦工程之監督審核義務，並不因另委任專案管理公司之影
      響等語（見原審卷(四)第152頁）；基此更堪認擔任上開工
      程承辦人之被告丁○○，對於上開工程確有監督職責，縱
      使該工程另委由專案管理公司即有成公司擔任監造單位，
      被告丁○○對於施作廠商提出估驗計價及結算請款之申請
      ，仍負有監督審查申請內容是否正確之職責，應屬明確。
    (六)至於，被告丁○○辯稱「爪峰、東和段疏浚工程」之主要
      工程目的係清運河道內之污泥，只要施作廠商達到此一目
      的，即應給付全數工程款云云。查，被告丁○○於調查中
      已陳稱：未依合約規定施作之項目，不得予以估驗、計價
      或付款云云（見95年度偵字第3457號卷(三)第79頁反面）；
      證人辛○○於偵查及原法院審理中復均稱：該工程之重點
      雖為清運污泥，然若未破堤及復舊，縱使已清運污泥，仍
      不可領取破堤及復舊費用，亦即除了清運污泥外，工程契
      約列出之工程項目均應施作等情（見95年度偵字第3457號
      卷(一)第257頁，卷(三)第165頁，原審卷(四)第120至121頁）。
      又該工程之工程合約所附工程估價單，將不同之工程項目
      分別列出，並將施工便道之開闢及復舊，各自編列單價，
      足見施工便道之開闢及復舊，係屬獨立之工程項目，而該
      工程契約已明定無預付款，估驗係就已履約完成之工程項
      目為之，且第一期估驗單及結算明細表，亦均係將不同工
      程項目分別羅列，記載實際完工之數量，均如前述；易言
      之，被告丁○○應據實逐一審查第一期估驗單及結算明細
      表所列各工程項目，是否均施作完成，作為是否同意核撥
      施作廠商請領估驗款及工程款之依據，而非僅以施作廠商
      是否已清運污泥，作為付款之依據；是認被告丁○○首揭
      辯解，非屬可採。
    (七)另按刑法第10條第3項規定：稱公文書者，謂公務員職務
      上製作之文書。查，被告丁○○係瑞芳鎮公所建設課之臨
      時約僱人員，為瑞芳鎮公所主辦「爪峰、東和段疏浚工程
      」之承辦人，係依法令從事於公務之人員，此情業據被告
      丁○○供陳在卷。次查，被告丁○○於偵查中陳稱：估驗
      係指就廠商已施作之工程項目據實請領工程款項，經核對
      無誤後，先行核發已完成工程項目之工程款，其在估驗單
      上蓋章，表示廠商提出之工程項目、數量及金額均正確無
      誤等語（見95年度偵字第4788號偵查卷第80至81頁）；則
      被告丁○○以瑞芳鎮公所建設課之臨時約僱人員，為瑞芳
      鎮公所主辦「爪峰、東和段疏浚工程」承辦人之身分，就
      本件臺北縣瑞芳鎮公所關於「2k+680、2k+250、0k+600及
      0k+000」等4處施工便道，所製作之工程估驗單、結算明
      細表上記載或蓋章，自屬基於瑞芳鎮公所建設課之臨時約
      僱人員及主辦「爪峰、東和段疏浚工程」承辦人之公務員
      身分，職務上製作之文書，而為公文書，應係灼然可見。
      再查，被告丁○○對其負責審查施作廠商申請估驗之項目
      及數量，明知臺北縣瑞芳鎮公所估驗單、結算明細表記載
      施作廠商完成4處施工便道之開闢及復舊等內容，為不實
      之事項，竟在上開估驗單、結算明細表上為記載或蓋章，
      表示施作廠商確已依約完成4處施工便道之開闢及復舊工
      作，復將該結算明細表呈由不知情之課長、主任秘書及鎮
      長核章，再由不知情之瑞芳鎮公所主計及出納人員辦理工
      程款之核撥程序，使瑞芳鎮公所於93年6月15日如數給付
      含契約所定4處施工便道復舊費用總額33萬7,280元之工程
      尾款213萬1,651元予鼎力公司，自足以生損害於瑞芳鎮公
      所對於應核發數額之判斷。被告丁○○所辯：伊核章之第
      一期估驗單及結算明細表，並非公文書；縱認被告所核章
      之第一期估驗單及結算及結算明細表上內容有所不實，亦
      未足生損害於瑞芳鎮公所等語，委不足採。
    (八)又查，被告丁○○聲請傳喚之證人Ｃ○○在本院審理中證
      稱：92年有參與本案的疏濬工程，在這個工程內擔任一般
      的助理工作，包括送件；（原審卷96年4月19日答辯狀被
      證五）有看過這份文件，這份文件是承包商公司製作的，
      工程進行估驗之前；估驗時，須估驗單、施工照片、數量
      計算表；施工照片就是施工中的照片；這些文件要送給專
      案管理的監造單位有成工程顧問公司；（辯護人問：有成
      工程顧問公司收到文件後，他們是否會到現場核對、丈量
      ？）原則上就是要，因為專案管理分工裡面的事情；（問
      ：顧問工程核對無誤後，再送交公所請款？）是；（請提
      示扣押物品編號J己-1- 7，問：這些文件你都有看過嗎？
      ）有；（問：這些文件是何人製作？）原則上是專案管理
      公司製作的；（問：專案管理公司是現場核對、丈量完之
      後，才會製作這些文件送交給公所？）原則上是：（問：
      被證五的工程估驗單，當初你們提出估驗單時，有無丁○○退件過？）有；（問：退件原因？）不知道云云（見本
      院99年3月31審判筆錄）。證人即瑞芳鎮公所建設課代理
      課長Ｂ○○在本院審理中到庭證稱：（辯護人請提示扣押
      物品編號J己-1-7，問：這些文件你都有看過嗎？）這都
      是在決算的時候用的文件，當時我代理課長；（問：這些
      文件是何人所製作？）依照規定應該由監造單位製作；我
      記得專案公司應該是辛○○公司；是有成工程顧問有限公
      司；（問：這些文件是何時提出的？）一般都是由監造公
      司在完工時製作初稿，初稿送到瑞芳鎮公所的建設課之後
      ，我們排驗收人員；一般都是同時提出，只是核章的部分
      沒有人核章，因為它是提出初稿；核章要等驗收人員會同
      協驗人員驗收完畢之後，才有決算的事項；這些文件的製
      作除了要依照合約的項目，還要以實際現場完成的長度、
      寬度等項目是否符合合約，來決定出這些文件；（問：驗
      收完畢之後你們核章的依據？）顧問公司要把正式合約提
      出，掛文到公所，到公所之後承辦人員先確認內容，送到
      主驗人員做最後的確認，之後這份書類才會送到我這裡，
      我認為沒有問題之後，才送到主計室的協驗人員那邊；（
      問：如果主驗人員沒有蓋章的話，你會蓋章嗎？）不會；
      （問：驗收時是否會比對合約所載明的工程項目？）是；
      如果沒有變更設計的話，如果有變更就依變更項目驗收等
      語（見本院99年3月31審判筆錄）。則本件為瑞芳鎮公所
      主辦「爪峰、東和段疏浚工程」承辦人之被告丁○○，在
      該工程估驗單上核章，顯在表示施作廠商已依約完成4處
      施工便道之開闢，核屬將此不實事項登載於職務上所掌之
      公文書，用以完成估驗手續。證人Ｃ○○、Ｂ○○在本院
      審理中之上揭供證，尚不足為被告己○○有利之認定。
    (九)綜上所述，被告丁○○擔任「爪峰、東和段疏浚工程」之
      承辦人，對於工程施作及廠商請款情形，均負有監督審核
      之職責，明知施作廠商並未依約為4處施工便道之開闢及
      復舊，亦即第一期估驗單記載施作廠商已實際開闢4處施
      工便道，及結算明細表記載施作廠商已實際施作4處施工
      便道復舊等，均與事實不符，竟仍於第一期估驗單及結算
      明細表上核章，表示審核上開估驗單及明細表所載內容無
      誤，將此不實事項登載於該等文書，使鎮公所如數給付估
      驗款及工程尾款，足以生損害於瑞芳鎮公所。此部分事證
      明確，被告丁○○偽造文書之犯行應足認定。
參、法律適用及科刑：
  一被告癸○○、甲○○部分
    (一)按行為後法律有變更者，適用行為時之法律，但行為後之
      法律有利於行為人者，適用最有利於行為人之法律，刑法
      第2條第1項定有明文，故除法律另有特別規定者外，對於
      新舊法之比較適用，應採從舊從輕之原則為之；又按就修
      正前、後之規定比較適用時，應就罪刑有關之共犯、未遂
      犯、想像競合犯、累犯加重、自首減輕暨其他法定加減原
      因與加減例等一切情形，綜其全部罪刑之結果，而為比較
      （最高法院95年度第8次刑事庭會議決議參照）。復以，
      刑法於94年2月2日修正公布，並自95年7月1日起施行，亦
      即被告行為後，法律業經修正，若涉及法律之變更，即應
      就修正前、後之規定，為新舊法之比較適用。經查：
      1.貪污治罪條例第2條於95年5月30日修正公布，自95年7
        月1日起施行，亦即被告行為後，刑法第10條第2項及貪
        污治罪條例第2條關於公務員之定義，均經修正，修正
        前刑法第10條第2項規定：「稱公務員者，謂依法令從
        事於公務之人員。」修正前貪污治罪條例第2條規定：
        「依據法令從事公務之人員，犯本條例之罪者，依本條
        例處斷；其受公務機關委託承辦公務之人，犯本條例之
        罪者，亦同。」而修正後刑法第10條第2項規定：「稱
        公務員者，謂下列人員：一、依法令服務於國家、地方
        自治團體所屬機關而具有法定職務權限，以及其他依法
        令從事於公共事務，而具有法定職務權限者。二、受國
        家、地方自治團體所屬機關依法委託，從事與委託機關
        權限有關之公共事務者。」修正後貪污治罪條例第2條
        為配合刑法修正，規定：「公務員犯本條例之罪者，依
        本條例處斷。」亦即修正後貪污治罪條例關於公務員之
        定義，與刑法相同，因修正前、後刑法與貪污治罪條例
        關於公務員之定義已有修正，足認法律已有變更，即應
        為新舊法律之比較適用。本件被告癸○○為瑞芳鎮鎮長
        ，對外代表瑞芳鎮，綜理鎮務，而被告甲○○為行政室
        總務聘僱人員，負責鎮公所文具、清潔用品之採購，就
        修正前刑法及貪污治罪條例所稱依據法令從事公務之人
        員，及修正後刑法所稱依法令服務於地方自治團體所屬
        機關而具有法定職務權限之人員，均無不合，亦即依據
        修正前、後之規定，被告癸○○及甲○○均該當公務員
        之要件，亦即比較修正前、後法律之規定，被告癸○○
        及甲○○行為時之法律，對於其等並無不利之情形。
      2.被告癸○○、甲○○行為後，貪污治罪條例第5條第1項
        第3款之規定雖未經修正，然該款定有罰金刑，而刑法
        第33條第5款關於罰金刑最低金額之規定，已經修正，
        修正前該款規定：「罰金：1元以上。」經依罰金罰鍰
        提高標準條例第1條前段：「依法律應處罰金、罰鍰者
        ，就其原定數額得提高為2倍至10倍。」之規定，將罰
        金刑之最低金額提高10倍，即為銀元10元，再以1比3之
        比例折算後，即為新台幣30元；而依據修正後刑法第33
        條第5款規定：「罰金：新台幣1千元以上，以百元計算
        之。」，罰金刑之最低金額為新台幣1,000元，足見法
        律業經變更，經比較修正前、後之結果，以修正前刑法
        之規定對於被告癸○○及甲○○較為有利。
      3.刑法關於共同正犯之規定，修正前刑法第28條規定：「
        2人以上共同實施犯罪之行為者，皆為正犯。」，修正
        後該條規定：「2人以上共同實行犯罪之行為者，皆為
        正犯。」，將修正前規定之「實施」修正為「實行」，
        修正理由係為釐清「陰謀共同正犯」、「預備共同正犯
        」及「共謀共同正犯」是否屬於共同正犯之範圍（該條
        修正理由可資參照），足認修正前、後，刑法對於共犯
        之認定範圍已有不同，堪認法律已有變更，而有比較適
        用新舊法之必要。本件被告癸○○與甲○○間，有犯意
        之聯絡，且均實際參與犯行之實行，依據修正前、後之
        規定，均成立共同正犯，是修正後之規定對於被告癸○○及甲○○並非較為有利。
      4.刑法第31條第1項之規定業經修正，修正前該項規定：
        「因身分或其他特定關係成立之罪，其共同實施或教唆
        幫助者，雖無特定關係，仍以共犯論。」，修正後該項
        規定：「因身分或其他特定關係成立之罪，其共同實行
        、教唆或幫助者，雖無特定關係，仍以正犯或共犯論。
        但得減輕其刑。」修正後之規定除配合刑法關於共同正
        犯規定之修正，將「共同實施」，修正為「共同實行」
        外，並認無身分或特定關係之共同正犯、教唆犯或幫助
        犯，可罰性較有身分或特定關係者為輕，增訂得減輕其
        刑之但書規定，足見被告甲○○犯罪後，法律已有變更
        ，即有比較適用新舊法之必要，因修正前刑法第31條第
        1 項並無減輕其刑之規定，自以修正後之規定對於被告
        甲○○較為有利。
      5.關於連續犯之規定，修正前刑法第56條規定：「連續數
        行為而犯同一之罪名者，以一罪論。但得加重其刑至2
        分之1。」，修正後刑法刪除該條關於連續犯之規定，
        法律業經變更，應為新舊法之比較，因被告癸○○及甲○○所為向圓通公司要求賄賂及向乙○○收受賄賂等犯
        行，係基於概括犯意為之（詳後述），依修正前刑法之
        規定，屬於連續犯，僅論以一罪，而依修正後之刑法，
        則應予分論併罰，刑度顯較依修正前刑法第56條之規定
        以一罪論者為重，因此，舊法之規定對於被告癸○○及
        甲○○較為有利。
    6.綜上，被告癸○○犯罪後，法律雖已為變更，然經綜合比
      較之結果，新修正刑法關於公務員之定義、罰金刑之最低
      金額、共同正犯及連續犯等規定，與修正前刑法及貪污治
      罪條例之規定相較，並無較有利於被告癸○○之情形，依
      據前揭刑法第2 條第1 項前段之規定，自應適用被告癸○○行為時之法律即修正前之刑法及貪污治罪條例之規定予
      以論罪科刑；另被告甲○○犯罪後，前開法律均經變更，
      而經綜合比較之結果，被告甲○○依據修正前、後之規定
      ，均該當公務員及共同正犯之要件，而被告甲○○就向圓
      通公司及乙○○要求及收受賄賂之行為，依據修正前刑法
      之規定，成立連續犯，僅論以一罪，得加重其刑至2 分之
      1 ，然依據修正後刑法之規定，應予分論併罰，惟依據修
      正後刑法第31條第1 項但書之規定，得減輕其刑，又修正
      前刑法所定罰金刑之最低金額，對於被告甲○○而言較為
      有利，是經綜合比較後，應以修正前之規定，對於被告甲○○較為有利，依據前開刑法第2 條第1 項前段之規定，
      應適用被告甲○○行為時之法律即修正前刑法及貪污治罪
      條例之規定，予以論罪科刑。
    (二)次按貪污治罪條例第5條第1項第3款所稱「職務上之行為
      」，係指公務員在其職務權責範圍內所應為或得為之行為
      而言，亦即指其權限範圍內之事項，而不違背其義務責任
      者是也；反之，若在其職權範圍內，不應為而為之，或應
      為而不為，或不正當為之，而與其職務上之義務責任有所
      違背者，則應屬同條例第4條第1項第5款所謂之「違背職
      務之行為」。因此，若公務員受賄之原因，係為其職務上
      應為或得為之行為者，則受賄人應成立同條例第5條第1項
      第3款之「對於職務上之行為收受賄賂或其他不正利益罪
      」；反之，若受賄之原因，係為其職務上所不應為，或應
      為而不為，或以不正當方式為之，而違背其職責者，則應
      成立同條例第4條第1項第5款之「對於違背職務之行為收
      受賄賂或其他不正利益罪」，兩者之要件迥不相同。又貪
      污治罪條例第5條第1項第3款之對於職務上之行為收受賄
      賂罪，祗須所收受之金錢或財物與其職務有相當對價關係
      ，即已成立，且包括假借餽贈等各種名義之變相給付在內
      ，又是否具有相當對價關係，應就職務行為之內容、交付
      者與收受者之關係、賄賂之種類、價額、贈與之時間等客
      觀情形加以審酌，不可僅以交付之財物名義為贈與或政治
      獻金，即謂與職務無關而無對價關係（最高法院84年台上
      字第1號判例及94年度台上第2444號判決可資參照）。本
      件被告癸○○自91年3月1日起擔任瑞芳鎮鎮長，對外代表
      該鎮，綜理鎮務，業經地方制度法第57條第1項定有明文
      ，且對於瑞芳鎮公所發包之公共工程具有最後決行權限，
      是被告癸○○對於「柑坪里野溪工程」、「三爪子坑溪整
      治工程」、「傑魚坑溪改善工程」及「北37線工程」、「
      瑞濱排水工程」等工程簽約後之施工監督、驗收及給付工
      程款，亦應負最後督導責任，其既於前開「柑坪里野溪工
      程」、「三爪子坑溪整治工程」、「傑魚坑溪改善工程」
      工程施作期間，指示被告甲○○向圓通公司要求給付金錢
      ，且被告癸○○與乙○○約定若乙○○標得上開工程後，
      乙○○即交付500萬元，並於乙○○以中元公司之名義標
      得上開工程後，指示被告甲○○向乙○○收取500萬元，
      並由被告甲○○透過亥○○轉交200萬元，顯係以其對於
      上開工程職務上之後續施工監督、驗收及給付工程款之決
      定權限，要求圓通公司交付賄賂，並收受乙○○交付之賄
      賂，亦即被告癸○○係依據職務上之權限，由被告甲○○
      向圓通公司及乙○○要求及收受賄賂，收受之財物與被告
      癸○○之職務具有相當之對價關係，故核被告癸○○與甲○○所為，均係犯貪污治罪條例第5條第1項第3款對於職
      務上之行為，要求、收受賄賂罪。
    (三)公訴意旨雖指被告癸○○及甲○○係犯貪污治罪條例第4
      條第1項第2款及第2項之藉勢勒索財物既、未遂罪等。惟
      按貪污治罪條例第4條第1項第2款所指藉端或藉勢勒索罪
      ，係指行為人憑藉其本人或他人之權勢或以某種事由為藉
      口，施行恫嚇，以索取財物為構成要件，舉凡憑藉行為人
      本人或他人之權勢或假藉某種「不利」於被害人之事由為
      藉口，施以恫嚇、脅迫，於被害人心理上形成壓力，使被
      害人心生畏懼，恐不從將致生對己不利之後果，以達其索
      財之目的者，均屬之，所藉權勢與事由不以在行為人職務
      範圍內，或與其職務有直接關係為必要，亦不因該不利事
      由是否「不法」而有區別；又其方式固不限於以言詞、文
      字或動作，但必使人畏怖生懼始克相當（最高法院95年度
      台上字第7251號、96年度台上字第4978號判決意旨參照）
      。本件被告癸○○雖以瑞芳鎮鎮長之身分，向圓通公司之
      負責人寅○○介紹被告甲○○，再由被告癸○○授權被告
      甲○○向圓通公司之職員黃○○及未○○要求與圓通公司
      有決策權之人洽談，以此方式向圓通公司要求賄賂，然被
      告癸○○與甲○○並未向圓通公司之負責人或職員表明若
      不屈從，將有何不利之結果，即難認被告癸○○與甲○○
      已對寅○○、黃○○及未○○施以恫嚇，使寅○○等人心
      生畏懼；另被告癸○○固以鎮長監督工程進行之職權，與
      乙○○約定交付賄賂，並於中元公司標得「北37線工程」
      及「瑞濱排水工程」後，指派被告甲○○前往收受賄賂，
      惟依據卷內各項事證，尚無從認定被告癸○○與甲○○係
      對於乙○○施以何種恫嚇手段，使乙○○懼於發生不利於
      己之後果，始屈從交付賄賂等情；至於乙○○雖於扣案筆
      記本記載「甲○○強索」云云，然此僅據以證明乙○○非
      樂意交付前揭金錢，尚難以執以遽認被告癸○○與甲○○
      曾有對於乙○○施以恫赫，以達索財之目的。另檢察官指
      乙○○借用中元公司之名義參與上開工程之投標並得標，
      被告癸○○及甲○○遂向乙○○強索金錢，乙○○因恐借
      用他人名義投標之事跡敗漏，即同意交付500萬元等情；
      然被告癸○○及甲○○均否認知悉乙○○係借牌投標一事
      （見原審卷(一)第171、203頁）；而乙○○借用中元公司參
      與前開工程之投標時，均要求中元公司之負責人丙○○○
      前往開標現場，此舉顯係為使他人誤認中元公司確有參與
      投標之意願（詳後述）；又乙○○亦未曾證述被告癸○○
      或甲○○知悉借牌投標之情事，是無積極證據足以證明被
      告癸○○或甲○○對於乙○○係借用中元公司之名義參與
      上開工程之投標及得標一節，確已知悉，自不得僅以被告
      癸○○、甲○○與乙○○相識等情節，逕行推論被告癸○○及甲○○對於乙○○借牌投標一事確已知悉，並以此作
      為勒索財物之理由等情，參酌首揭所述，足認被告癸○○
      與甲○○所為，尚難謂與藉勢勒索罪之要件相合。是本院
      因認被告癸○○與甲○○所為，應係該當貪污治罪條例第
      5條第1項第3款之罪；公訴意旨容有未洽，惟因基本社會
      事實同一，本院自得予以審判，並依法變更起訴法條。
    (四)被告癸○○與甲○○就上開犯行，互有犯意之聯絡及行為
      之分擔，應論以共同正犯。又被告甲○○對於上開工程，
      雖無監督施作、驗收及給付工程款等職務權責，亦即就被
      告甲○○而言，對於該等工程之決定權限，非在其職務權
      責範圍內，然其係與就該等職務上行為有監督權限之被告
      癸○○共同實行；本件犯罪，依據修正前刑法第31條第1
      項之規定，仍以正犯論。
    (五)被告癸○○為抵償對於被告甲○○之債務及獲取金錢花用
      ，基於犯意之聯絡，推由被告甲○○向圓通公司要求賄賂
      ，並由被告癸○○與乙○○約定賄賂數額，由被告甲○○
      收取之，且上開犯行之時間相近，所犯復為構成要件相同
      之罪名，足認被告癸○○與甲○○所為上開犯行，係基於
      概括犯意為之，為連續犯，應依修正前刑法第56條之規定
      從情節較重之收受賄賂論以一罪，並均加重其刑。
    (六)被告癸○○推由被告甲○○多次向圓通公司之職員未○○
      、黃○○要求賄賂之舉動，係於密切接近之時間為之，且
      均為達同一索取賄賂之目的，應視為數個舉動之接續施行
      ，屬接續犯。
    (七)另按犯最輕本刑為3年以上有期徒刑之罪之刑事案件被告
      或犯罪嫌疑人，於偵查中供述與該案案情有重要關係之待
      證事項或其他正犯或共犯之犯罪事證，因而使檢察官得以
      追訴該案之其他正犯或共犯者，以經檢察官事先同意者為
      限，就其因供述所涉之犯罪，減輕或免除其刑，證人保護
      法第14條第1項定有明文（證人保護法第14條第1項之規定
      固於95年5月30日修正公布，並自同年7月1日起施行，惟
      該次修正僅係配合刑法章名之修正，而將該項條文中原定
      「共犯」等語，修正為「正犯與共犯」，因僅屬條文文字
      之修改，未變更條文之規範內容，自難認法律已經變更，
      即無比較適用新舊法之必要，應逕行適用現行法律之規定
      ）。本件被告甲○○所犯，係貪污治罪條例第5條第1項第
      3款之罪，該款之法定刑為「7年以上有期徒刑，得併科
      6,000萬元以下罰金」，合於證人保護法第2條第1款所稱
      「最輕本刑為3年以上有期徒刑之罪」，且被告甲○○於
      偵查中已就其與被告癸○○共同犯罪之犯罪情節，供述明
      確，並經檢察官事先同意以證人保護法之上開規定，將被
      告甲○○列為證人，並適用該項規定，此有95年7月24日
      及同年11月13日訊問筆錄及被告甲○○書立之切結書附卷
      可稽（見95年度偵字第3457號卷(二)第261至262頁，95年度
      偵字第5093號卷第283、285頁），另檢察官亦於起訴書所
      犯法條欄敘明被告甲○○於偵查中坦承犯行，具結後具體
      供出犯罪實情與共犯，符合證人保護法第14條第1項之規
      定等情（見起訴書第24至25頁），堪認被告甲○○確於偵
      查中供述與本案案情有重要關係之事實及被告癸○○之犯
      罪事證，因而使檢察官得以追訴被告癸○○，並已經檢察
      官事先同意，是應依證人保護法第14條第1項之規定減輕
      其刑，並先加後減之。至於檢察官於起訴書中雖就被告甲○○部分，建議依據證人保護法第14條第1項之規定免除
      其刑等情，然被告甲○○與被告癸○○基於概括犯意聯絡
      ，經被告癸○○引介進入瑞芳鎮公所，已具有公務員之身
      分，竟仍出面向得標廠商索取及收取賄賂，且收取賄賂之
      金額高達500萬元，對於國家法治之侵害甚鉅，縱於偵查
      中已坦承犯行，並供述重要事證，使檢察官得以追訴犯罪
      ，然被告甲○○仍應就其所為犯行負責，不宜免除其刑，
      併此敘明。
    (八)原審基此適用刑法第11條前段、第2條第1項前段，及上揭
      法條之規定，並：
      1.審酌被告癸○○曾任臺北縣議員，復擔任瑞芳鎮鎮長，
        既受人民長期以選票托付，即應廉節自持，致力於鎮民
        福利之提升以造福鄉梓，詎其為圖一己之私利，竟利用
        鎮長職務，推由被告甲○○或自行數度向鎮內公共工程
        之得標廠商索取賄賂，所為非僅不當，且已嚴重損害政
        府官員清廉形象，並腐蝕國家社會法治根基，有辱官箴
        ，不應輕縱，又於調查、偵查及本院審理中均矢口否認
        犯行，難認已有悔悟之心，另收受賄賂之金額高達500
        萬元，數額非微；而被告甲○○擔任瑞芳鎮公所約聘僱
        人員，負責鎮公所用品之採購，已屬依據法令從事公務
        之公務員，自應恪遵職務依法行政，明知向得標廠商索
        賄之行為與法不合，竟為圖債務清償之私利，與被告癸○○基於犯意聯絡，出面向得標廠商要求及收取賄賂，
        所為亦無可取，然被告甲○○於偵查中已坦認犯行不諱
        ，並供述與被告癸○○共同犯罪之情節，另深表悔悟，
        堪認犯後態度良好等一切情狀，分別量處：(1)癸○○共
        同連續依據法令從事公務之人員，對於職務上之行為，
        收受賄賂，處有期徒刑玖年，褫奪公權陸年。犯罪所得
        財物新台幣伍佰萬元應予（與甲○○）連帶追繳沒收，
        如全部或一部無法追繳，應以其財產抵償之。(2)甲○○
        共同連續依據法令從事公務之人員，對於職務上之行為
        ，收受賄賂，處有期徒刑貳年陸月，褫奪公權貳年。犯
        罪所得財物新台幣伍佰萬元應予（與癸○○）連帶追繳
        沒收，如全部或一部無法追繳，應以其財產抵償之。復
        敘明：至於檢察官以被告癸○○涉犯貪污治罪條例第4
        條第1項第2款及第2項之罪，具體求處有期徒刑15年一
        節，因本院認被告癸○○係犯貪污治罪條例第5條第1項
        第3款之罪，並依法變更起訴法條，自難認檢察官前開
        具體求刑為適當
      2.又以：按犯罪在96年4月24日以前者，除中華民國96年
        罪犯減刑條例另有規定外，依下列規定減刑：一、死刑
        減為無期徒刑。二、無期徒刑減為有期徒刑20年。三、
        有期徒刑、拘役或罰金，減其刑期或金額2分之1。另犯
        貪污治罪條例第4條至第6條之罪者，經宣告死刑、無期
        徒刑或逾有期徒刑1年6月之刑者，不予減刑，中華民國
        96年罪犯減刑條例第2條第1項及第3條第1項第1款前段
        分別定有明文。本件被告癸○○與甲○○所為前開犯行
        之犯罪時間雖均在96年4月24日以前，然所犯係屬貪污
        治罪條例第5條第1項第3款之罪，且均經宣告逾有期徒
        刑1年6月之刑，屬於前開減刑條例第3條第1項第1款前
        段所定不予減刑之情形，另無前開減刑條例所定得以減
        刑之例外情形，自無從適用上開減刑條例之規定予以減
        刑。
      3.再以：刑法第37條第2項關於褫奪公權之規定，於94年2
        月2日修正公布，並自95年7月1日起施行，修正前該項
        規定：「宣告有期徒刑6月以上有期徒刑，依犯罪之性
        質認為有褫奪公權之必要者，宣告褫奪公權1年以上10
        年以下。」即經宣告有期徒刑6月以上有期徒刑者，若
        認有褫奪公權之必要者，即得宣告褫奪公權；修正後該
        項規定：「宣告1年以上有期徒刑，依犯罪之性質認為
        有褫奪公權之必要者，宣告1年以上10年以下褫奪公權
        。」修正前、後刑法關於褫奪公權之期間均為1年以上
        10年以下，然修正後刑法規定經宣告有期徒刑1年以上
        有期徒刑者，於必要時，始得宣告褫奪公權，足見被告
        癸○○及甲○○行為後，法律已有修正，並以修正後之
        規定對於被告癸○○及甲○○較為有利，本應適用修正
        後之規定，惟按犯貪污治罪條例之罪，宣告有期徒刑以
        上之刑者，並宣告褫奪公權，貪污治罪條例第17條定有
        明文，而貪污治罪條例第17條係針對犯該條例之罪，並
        經宣告有期徒刑以上之刑者，強制規定於主刑之外，亦
        應宣告褫奪公權，故貪污治罪條例第17條關於宣告褫奪
        公權之要件，為刑法第37條第2項之特別規定，亦即依
        據貪污治罪條例第17條關於褫奪公權之特別規定者，不
        受修正前、後刑法第37條第2項所定宣告6月或1年以上
        有期徒刑之限制，然關於褫奪公權之期間，仍應適用刑
        法總則之規定，又因刑法第37條第2項關於褫奪公權期
        間之規定未經修正，已如前述，即無比較適用之必要，
        應逕行適用現行刑法之規定，附此敘明。本件被告癸○○及甲○○係犯貪污治罪條例第5條第1項第3款之罪，
        且均經宣告有期徒刑以上之刑，是就被告癸○○及甲○○，分別依貪污治罪條例第17條及現行刑法第37條第2
        項之規定，併予宣告褫奪公權6年及2年。
      4.再說明：按貪污治罪條例第10條第1項、第2項固規定：
        「犯第4條至第6條之罪者，其所得財物應予追繳，並依
        其情節分別沒收或發還被害人；前項財物之全部或一部
        無法追繳時，應追徵其價額，或以其財產抵償之。」此
        乃指被告犯上開法條規定之罪，所得之財物，俱應予追
        繳，不容其獲取不法利得，而辱官箴，并將因犯貪污罪
        取得之財物，依被害人之有無而分別諭知發還被害人或
        沒收，而認應發還被害人者，尤應確認是否屬「被害人
        」，此為當然之前提條件。對於依據法令從事公務之人
        員，關於違背職務之行為交付賄賂而觸犯行賄罪者，係
        犯收賄罪者之對合犯，自非貪污治罪條例第10條第1項
        所稱之被害人，固無疑義，而對於職務上之行為交付賄
        賂，行賄者雖不成立行賄罪，被害法益實為國家之權力
        作用，為侵害國家法益之犯罪，從法益保護之目的而言
        ，行賄者仍不能認係被害人，亦即此種玷辱公務員應公
        正、廉潔執行職務之違背公序良俗行為，不在法律保護
        範圍，倘猶認仍屬被害人，豈非變相鼓勵，自與制定貪
        污治罪條例旨在嚴懲貪污，澄清吏治之立法本旨有違，
        是以對公務員職務上行為交付賄賂之人，不能認屬被害
        人，其所交付之賄賂應予沒收，不得發還之；又共犯貪
        污罪所得之財物應連帶沒收，追繳，不得分別按個人分
        得金額諭知，亦不得就共同所得財物對共犯個別重複諭
        知（最高法院92年度台上字第5053、6997號、96年度台
        上字第342號意旨參照）。本件被告癸○○與甲○○共
        同犯貪污治罪條例第5條第1項第3款之罪，向乙○○收
        取賄賂所得之財物500萬元，即應依貪污治罪條例第10
        條之規定予以連帶追繳沒收，如全部或一部無法追繳時
        ，應以其財產抵償之。至於乙○○辯稱為被告癸○○及
        甲○○前開犯罪之被害人，前開500萬元應予發還等情
        ，顯與首揭所述不符，難認可採。
      5.原判決就此部分認事用法及量刑均無不當。
  二被告乙○○違反政府採購法部分
    (一)按刑法於94年2月2日修正公布，並自95年7月1日起施行，
      亦即被告行為後，法律業經修正，若涉及法律之變更，即
      應就修正前、後之規定，為新舊法之比較適用。經查：
      1.被告乙○○行為後，政府採購法第87條第5項及第92條
        之規定雖未經修正，然政府採購法第87條第5項定有罰
        金刑，且同法第92條亦科以第87條第5項之罰金，而刑
        法第33條第5款關於罰金刑最低金額之規定，業經修正
        ，經比較修正前、後之結果，以修正前刑法之規定對於
        被告乙○○較為有利。
      2.關於連續犯之規定，修正後刑法刪除刑法第56條關於連
        續犯之規定，法律業經變更，應為新舊法之比較，因被
        告乙○○借用中元公司名義參與「北37線工程」及「瑞
        濱排水工程」之投標等犯行，均係基於概括犯意為之（
        詳後述），依修正前刑法之規定，屬於連續犯，僅論以
        一罪，而依修正後之刑法，則應予分論併罰，刑度顯較
        依修正前刑法第56條之規定以一罪論者為重，因此，舊
        法之規定對於被告乙○○自無不利。
      3.綜上，被告乙○○犯罪後，法律雖已為變更，然經綜合
        比較之結果，新修正刑法關於罰金刑之最低金額及連續
        犯等規定，與修正前刑法之規定相較，並無較有利於被
        告乙○○及丙○○○之情形，又修正前刑法所定罰金刑
        之最低金額，亦對於被告中元公司較為有利，依據前揭
        刑法第2條第1項前段之規定，自應適用被告乙○○行為
        時之法律即修正前之刑法予以論罪科刑。
    (二)次按政府採購法第87條第4項規定：「意圖影響決標價格
      或獲取不當利益，而以契約、協議或其他方式之合意，使
      廠商不為投標或不為價格之競爭者，處6月以上5年以下有
      期徒刑，得併科新台幣100萬元以下罰金。」是該罪之犯
      罪構成要件，須行為人有以契約、協議或其他方式之合意
      ，藉以達成促使廠商不為投標或不為價格之競爭之結果，
      始得成立；若行為人僅係單純借用他人名義或證件參與投
      標之行為，則出借名義或證件之廠商，本身既無參與投標
      或競價之意思，行為人自無促使該廠商不為投標或不為價
      格競爭決意之可言，則與政府採購法第87條第4項之犯罪
      構成要件不相符合，應屬同法第87條第5項規範之範圍（
      最高法院94年度台上字第1000號、92年度台上字第4044號
      判決意旨參照）。本件被告乙○○向原審同案被告丙○○○借用中元公司之名義，參與前開「北37線工程」及「瑞
      濱排水工程」之投標，投標文件及押標金均由被告乙○○
      處理，原同案被告丙○○○僅親自前往開標現場，足認中
      元公司本身並無參與上開工程投標或競價之意思，僅係單
      純出借名義及證件予被告乙○○，參酌首揭說明，被告乙○○所為，係犯政府採購法第87條第5項前段之意圖影響
      採購結果而借用他人名義投標罪。
    (三)被告乙○○向原審同案被告丙○○○借用中元公司之名義
      ，參與前開「北37線工程」及「瑞濱排水工程」之投標，
      因該等工程均係於93年8月間公告，且開標日期分別為93
      年9月2日及3日，時間甚為相近，又所犯為構成要件相同
      之罪，足認被告乙○○對於借用他人名義投標之行為，顯
      係基於概括犯意為之，應依修正前刑法第56條之規定，論
      以一罪，並均加重其刑。
    (四)原審基此適用刑法第11條前段、第2條第1項前段，及上揭
      法條之規定，並審酌被告乙○○明知非合於投標廠商之條
      件，竟為圖施作工程賺取利潤，借用他人名義參與前開工
      程之投標，影響政府採購之公平性，且於本院審理中，矢
      口否認犯行，難認已有悔悟之心，又被告乙○○前無犯罪
      紀錄等一切情狀，量處「乙○○連續意圖影響採購結果，
      而借用他人名義投標，處有期徒刑壹年，減為有期徒刑陸
      月」（就被告乙○○所科之刑減刑部分詳如後述）。原判
      決就此部分認事用法及量刑均無不當。
  三被告己○○、乙○○違反貪污治罪條例等部分：
    (一)按刑法於94年2月2日修正公布，並自95年7月1日起施行，
      亦即被告行為後，法律業經修正，若涉及法律之變更，即
      應就修正前、後之規定，為新舊法之比較適用。經查：
      1.被告己○○及乙○○行為後，刑法第10條第2項及貪污
        治罪條例第2條關於公務員之定義，均經變更，即應為
        新舊法律之比較適用，已如前述。而本件被告己○○為
        瑞芳鎮公所建設課技士，就修正前刑法及貪污治罪條例
        所稱依據法令從事公務之人員，及修正後刑法所稱依法
        令服務於地方自治團體所屬機關而具有法定職務權限之
        人員，均無不合，亦即依據修正前、後之規定，被告己○○均該當公務員之要件，經比較修正前、後法律之規
        定，被告己○○及乙○○行為時之法律，對於其等並無
        不利之情形。
      2.被告己○○及乙○○行為後，貪污治罪條例第4條第1項
        第3款及同條例第11條第1項之規定雖未經修正，然該等
        規定均定有罰金刑，而刑法第33條第5款關於罰金刑最
        低金額之規定，已經變更，有比較適用新舊法律之必要
        ，業如前述，經比較修正前、後之結果，以修正前刑法
        之規定對於被告己○○及乙○○較為有利。
      3.被告己○○及乙○○行為後，修正後刑法刪除第56條關
        於連續犯之規定，法律業經變更，應為新舊法之比較，
        因被告己○○所為對於違背職務之行為收受賄賂及不正
        利益，及被告乙○○所為交付賄賂及不正利益等犯行，
        均係基於概括犯意為之（詳後述），依修正前刑法之規
        定，屬於連續犯，各僅論以一罪，而依修正後之刑法，
        則應予以分論併罰，刑度顯較依修正前刑法第56條之規
        定以一罪論者為重，因此，舊法之規定對於被告己○○
        及乙○○自無不利。
      4.被告己○○行為後，刑法關於牽連犯之規定亦經修正，
        修正前刑法第55規定：「犯一罪而其方法或結果之行為
        犯他罪名者，從一重處斷。」修正後刑法已刪除該規定
        ，足認法律已有變更，即有比較適用新舊法之必要。因
        被告己○○所為公務員登載不實及對於違背職務之行為
        收受賄賂及不正利益等犯行，有方法、結果之牽連關係
        （詳後述），依據修正前刑法之規定，僅從重依對於違
        背職務之行為收受賄賂及不正利益罪處斷，而依修正後
        刑法之規定，即應分論併罰，故經比較之結果，自以修
        正前刑法之規定，對於被告己○○較為有利。
      5.被告己○○行為後，刑法第65條第2項關於無期徒刑減
        輕之規定業已修正，修正前刑法第65條第2項規定：「
        無期徒刑減輕者，為7年以上有期徒刑。」是依修正前
        之規定，無期徒刑得減輕至7年以上有期徒刑；而修正
        後刑法第65條第2項規定：「無期徒刑減輕者，為20年
        以下15年以上有期徒刑。」依修正後之規定，無期徒刑
        僅得減輕至20年以下15年以上有期徒刑，因法律已變更
        ，即有比較適用新舊法之必要，經比較之結果，自以修
        正前之規定對於被告己○○較為有利。
      6.被告乙○○行為後，刑法第51條定應執行刑之規定已經
        修正，修正前該條第5款規定：「數罪併罰，分別宣告
        其罪之刑，依左列各款定其應執行者：五、宣告多數有
        期徒刑者，於各刑中之最長期以上，各刑合併之刑期以
        下，定其刑期。但不得逾20年。」亦即數罪併罰定應執
        行刑時，有期徒刑之上限為20年；而依修正後該款之規
        定：「數罪併罰，分別宣告其罪之刑，依下列各款定其
        應執行者：五、宣告多數有期徒刑者，於各刑中之最長
        期以上，各刑合併之刑期以下，定其刑期。但不得逾30
        年。」亦即數罪併罰定應執行刑時，有期徒刑之上限為
        30年，因法律已變更，即有比較適用新舊法之必要，經
        比較新舊法之結果，自以修正前之規定對於被告乙○○
        較為有利。
      7.綜上，被告己○○及乙○○犯罪後，法律雖已為變更，
        然經綜合比較之結果，新修正刑法關於公務員之定義、
        罰金刑之最低金額等規定，與修正前刑法及貪污治罪條
        例之規定相較，並無較有利於被告己○○及乙○○之情
        形，且修正前刑法關於連續犯、牽連犯、無期徒刑之減
        輕及定應執行刑等規定，與修正後刑法之規定相較，分
        別對於被告己○○及乙○○較為有利，依據前揭刑法第
        2條第1項前段之規定，均應適用被告己○○及乙○○行
        為時之法律即修正前之刑法及貪污治罪條例之規定予以
        論罪科刑。
    (二)次查，「北37線工程」之工程估驗單係記載施作廠商已施
      作完成之工程項目及數量，由瑞芳鎮公所據以核撥估驗款
      項予施作廠商，被告己○○既為該工程之承辦人，負有審
      核施作廠商請領估驗款之工程項目及數量之職責，亦即被
      告己○○對於上開臺北縣瑞芳鎮公所工程估驗單之內容即
      有審核之義務，縱使該工程估驗單之內容非由被告己○○
      親自逐一填載，惟因被告己○○在其上核章，即表示審核
      估驗單記載內容無誤，瑞芳鎮公所亦據此辦理核撥估驗款
      之程序，則該估驗單即屬被告己○○職務上所掌之公文書
      ，應屬明確。而被告己○○明知施作廠商就「北37線工程
      」申請第一期估驗款時，檢具地上物補償費收據總額未達
      160萬8,000元，竟於第一期估驗單上核章，表示核對中元
      公司提出地上物查估補償費之收據與第一期估驗單所載已
      給付地上物查估補償費之數額160 萬8,000元相符，將此
      不實結果登載於職務所掌之估驗文件，並將該工程估驗單
      轉呈由不知情之課長、秘書及鎮長等人覆核後，再由不知
      情之瑞芳鎮公所主計及出納人員辦理核撥估驗款之程序，
      使瑞芳鎮公所如數給付含契約所定地上物查估補償費總額
      160萬8,000元之第一期估驗款予中元公司，足以生損害於
      瑞芳鎮公所，核被告己○○所為，係犯刑法第213條公務
      員明知為不實之事項，而登載於職務上所掌之公文書罪。
      又刑法第213條之罪，係因身分而成立，與同法第134條但
      書所謂因公務有關之身分已特別規定其刑之情形相當，故
      犯公務員登載不實之罪時，因有上開但書規定，不得再依
      同條前段加重其刑（最高法院52年台上字第2437號判例意
      旨參照）。
    (三)又刑法上所稱職務上之行為，係指公務員在其職務範圍內
      所為或得為之事務，非限定於其所得決行之事務，只要係
      其參與辦理之事務，即屬之，至貪污治罪條例第4條第1項
      第5款規定所謂違背職務之義務而收受賄賂，係以有職務
      上之權限而期約受賄，並違背職務，使行賄人達到目的為
      其構成要件，其中所謂違背職務，係指對於職務上之義務
      有所違背而言，如本不應為而為，或應為而不為者而言；
      另以，對於違背職務之行為收受賄賂罪，固以公務員違背
      職務之行為與收受賄賂間，具有對價之關係存在為成立要
      件，惟所謂對價關係，乃指他人交付財物，係出於對公務
      員違背職務行為行賄之意思，而公務員主觀上，亦有收受
      賄賂以為違背職務行為報酬之意，至違背職務之行為與收
      受賄賂孰先孰後，於對價關係之存在與否，不生影響，為
      使公務員為違背職務之行為，預以賄賂買通之，固可認有
      對價關係，公務員行為時縱未預期報酬，而於違背職務之
      行為後，方索取賄賂者，雖非因收受賄賂始為違背職務之
      行為，然此交付賄賂係因公務員違背職務之行為，而公務
      員亦由於違背職務，故收取賄賂以為報酬，自應認有對價
      關係，仍屬對於違背職務之行為收受賄賂（最高法院95年
      度台上第3413、4738號判決意旨參照）。本件被告己○○
      係瑞芳鎮公所建設課技士，係依據法令從事公務之人，復
      為「北37線工程」之承辦人，對於該工程有監督、審核之
      義務，而被告乙○○借用中元公司之名義標得上開工程後
      ，先後於前揭時間，交付賄賂及飲宴之不正利益予被告己○○；另被告己○○於施作廠商申請第一期估驗時，明知
      施作廠商檢具地上物補償費之收據總額不足，竟同意核撥
      該工程合約所定地上物補償費之總額，復於該工程轉由天
      ○○接辦期間，未將土地抗爭之情形如實告知天○○，又
      在未告知天○○及地○○之情形下，二度自行發函通知施
      作廠商及土地所有人定期拆路還地，嗣被告己○○再度接
      辦該工程結算事宜，明知該工程已有部分路面經拆除之重
      大瑕疵，竟隱匿上情，同意核撥全數工程尾款，使瑞芳鎮
      公所核撥工程款予施作廠商，足認被告己○○前開所為，
      已違背擔任工程承辦人應監督、審核工程施作之職務，且
      被告己○○收受被告乙○○交付之賄賂及飲宴之不正利益
      ，均與被告己○○所為違背職務之行為具有相當對價關係
      ，自不因被告己○○收受賄賂、不正利益與所為違背職務
      之行為，何行為在先而有影響，是核被告己○○所為，係
      犯貪污治罪條例第4條第1項第5款對於違背職務之行為，
      收受賄賂及不正利益罪。
    (四)再按貪污治罪條例之犯罪主體，依該條例第2條、第3條規
      定，係以依據法令從事公務之人員、受公務機關委託承辦
      公務之人，及與上開人員共犯本條例之罪者為處罰對象，
      從而貪污治罪條例第11條第1項所規定之關於違背職務行
      為行賄罪，係指同條例第2條、第3條所規定之人員，向具
      有該條例第2條所規定身分之人關於違背職務之行為行賄
      而言；至於第11條第3項另規定不具第2條人員之身分而犯
      前項之罪者亦同，乃指不具第2條人員身分之非公務員，
      向具有第2條所規定身分之人關於違背職務之行為行賄者
      ，亦依第1項規定之刑處罰之謂。前者為公務員對公務員
      犯罪；後者為非公務員對公務員犯罪，兩者之犯罪主體，
      迥然不同，故非公務員對公務員關於違背職務之行為行賄
      ，係犯貪污治罪條例第11 條第3項之罪，非同條第1項之
      罪，其於論罪時，之所以併引同條第1項，乃因該項無刑
      度之規定，而依第1項之刑處罰之故（最高法院92年度台
      上字第3061號、94年度台上字第537 號、96年度台上字第
      5537號判決意旨參照）。本件被告乙○○非依據法令從事
      公務之人，其對於具有公務員身分之被告己○○關於前開
      違背職務之行為，交付賄賂及飲宴之不正利益，核被告乙○○所為，係犯貪污治罪條例第11條第3項、第1項之非公
      務員對於公務員關於違背職務之行為，交付賄賂及不正利
      益罪，而起訴書指被告乙○○係犯貪污治罪條例第11條第
      1項之罪，容有未洽，惟因基本事實同一，爰依法變更起
      訴法條。又本院於審判中，雖未就被告乙○○行賄部分，
      補充告知貪污治罪條例第11條第3項之罪名，然本院於審
      理中，已告知貪污治罪條例第11條第1項之罪名，因同條
      第3項本身並無刑度之規定，犯該項之罪者，仍應依同條
      第1項所定之刑度論處，僅因行為人不具公務員身分，原
      無從適用該條例，遂於同條第3項明定不具公務員身分之
      人，對於公務員關於違背職務之行為，行求、期約或交付
      賄賂或不正利益者，亦得適用該條第1項之規定予以處罰
      ，業如前述，故本院縱未告知貪污治罪條例第11條第3項
      之罪名，既已告知同條第1項之罪名，足認對於被告乙○○之訴訟防禦權並無不利之影響，附此敘明。
    (五)被告己○○先後所為多次違背職務收受賄賂及不正利益之
      行為，與被告乙○○所為數次非公務員對於公務員違背職
      務之行為，交付賄賂及不正利益之行為，時間緊接，所犯
      分別係構成要件相同之罪名，顯係分別基於概括犯意為之
      ，均應依修正前刑法第56條之規定，各論以一罪，且除就
      貪污治罪條例第4條第1項所定無期徒刑部分不予加重外，
      均加重其刑。
    (六)被告己○○所犯上開公務員登載不實罪與連續違背職務收
      受賄賂及不正利益罪間，互有方法、結果之牽連關係，應
      依修正前刑法第55條之規定，從重依連續違背職務收受賄
      賂及不正利益罪處斷。
    (七)被告乙○○所犯前揭意圖影響採購結果，而借用他人名義
      投標罪，與其所為連續非公務員對於公務員違背職務之行
      為，交付賄賂及不正利益罪，犯意各別，行為互殊，應予
      分論併罰。至於檢察官雖指被告乙○○為使被告己○○違
      背職務，隱匿被告乙○○借牌投標之情事，而交付賄賂及
      不正利益予被告己○○，故被告乙○○所犯上開2罪間，
      有牽連關係，應從一重處斷等情，然依據檢察官所舉證據
      ，尚無從認定被告己○○對於被告乙○○借牌投標一事確
      已知情（詳後述），則自無從認定被告乙○○所為借牌投
      標及對於公務員違背職務之行為，交付賄賂及不正利益之
      行為間，有何牽連關係，是認檢察官上開所述，應屬誤會
      。
    (八)另按刑法第59條固於94年2 月2 日修正公布，並自95年7
      月1 日起施行，惟該條之修正，僅屬法院就刑之酌減審認
      標準見解之明文化，非屬法律之變更，自無庸為新舊法之
      比較適用，應逕行適用現行法律之規定（最高法院95年度
      第8次刑事庭會議決議參照）；又按犯罪之情狀顯可憫恕
      ，認科以最低度刑仍嫌過重者，得酌量減輕其刑，刑法第
      59條定有明文。本件被告己○○前無犯罪紀錄，僅因一時
      貪念為前開犯行，分次所得賄賂之金額及飲宴利益之數額
      非鉅，且僅屬基層公務員，依其犯罪情節及犯罪所得等情
      狀，顯可憫恕，又貪污治罪條例第4條第1項第5款法定刑
      之最低度刑為10年以上有期徒刑，而被告己○○所得賄賂
      及飲宴利益之價值固非合於貪污治罪條例第12條第1項所
      定減刑要件，惟據此科以最低度刑仍嫌過重，爰依現行刑
      法第59條之規定減刑其刑，並先加後減之。
    (九)原審基此適用刑法第11條前段、第2條第1項前段，及上揭
      法條之規定，並：
      1.審酌被告爰審酌被告己○○擔任瑞芳鎮公所建設課技士
        ，應戮力從公、依法行政，詎其為圖一己之私利，竟違
        背職務，隱匿施作廠商請領工程款時檢附之收據不足及
        工程重大瑕疵等情，使瑞芳鎮公所核撥工程款予施作廠
        商，對於公眾利益已有危害，又被告己○○多次收受被
        告乙○○交付之賄賂及不正利益，已損害政府官員之清
        廉形象，有辱官箴，另收受賄賂及不正利益之價值亦非
        小額，不宜輕縱；而被告乙○○違法借用他人名義參與
        投標，所為已有不當，竟於工程施作過程中，為求被告
        己○○違背職務隱匿前開請款及工程缺失，數度交付賄
        賂及不正利益，所為亦無可取，又被告己○○及乙○○
        於調查、偵查及本院審理中均矢口否認犯行，難認已有
        悔悟之心，惟被告己○○及乙○○前均無犯罪紀錄等一
        切情狀，認檢察官對於被告己○○，具體求處有期徒刑
        11年尚屬過重，而分別量處：(1)己○○連續依據法令從
        事公務之人員，對於違背職務之行為，收受賄賂及不正
        利益，處有期徒刑柒年，褫奪公權伍年。犯罪所得財物
        新台幣肆拾萬元應予追繳沒收，如全部或一部無法追繳
        時，應以其財產抵償之。(2)連續不具公務員之身分，對
        於依據法令從事公務之人員，關於違背職務之行為，交
        付賄賂及不正利益，處有期徒刑肆年，褫奪公權年，
        減為有期徒刑貳年，褫奪公權壹年陸月。（與前揭所判
        處「乙○○連續意圖影響採購結果，而借用他人名義投
        標，處有期徒刑壹年，減為有期徒刑陸月」）應執行有
        期徒刑貳年肆月，褫奪公權壹年陸月。
      2.復以：被告己○○所為前開犯行之犯罪時間雖均在96年
        4月24日以前，然所犯係屬貪污治罪條例第4條第1項第5
        款之罪，且經宣告逾有期徒刑1年6月之刑，屬於前開中
        華民國96年罪犯減刑條例第3條第1項第1款前段所定不
        予減刑之情形，另無前開減刑條例所定得以減刑之例外
        情形，自無從適用上開減刑條例之規定予以減刑。而被
        告乙○○所為前開借用他人名義投標及非公務員對於公
        務員違背職務之行為交付賄賂及不正利益等犯行，犯罪
        時間均在96年4月24日以前，復無上開減刑條例所定不
        予減刑之事由，自應依該減刑條例第2條第1項第3款、
        第7條及第10條第1項之規定分別予以減刑，並定其應執
        行之刑。
      3.又以：被告己○○及乙○○分別犯貪污治罪條例第4條
        第1項第5款及同條例第11條之罪，且均經宣告有期徒刑
        以上之刑，爰就被告己○○及乙○○，分別依貪污治罪
        條例第17條及現行刑法第37條第2項之規定，併予宣告
        褫奪公權5年及3年。另按依據中華民國96年罪犯減刑條
        例應減刑之罪，經宣告褫奪公權逾1年者，其褫奪公權
        ，比照主刑減刑標準定之，其期間不得少於1年，中華
        民國96年罪犯減刑條例第14條定有明文，本件被告乙○○所犯貪污治罪條例第11條第1項之犯行，係屬應減刑
        之罪，業如前述，是被告乙○○經宣告褫奪公權之部分
        ，亦應依據上開規定，比照主刑之減刑標準定之。
      4.再敘明：按貪污治罪條例第10條規定應予追繳沒收者，
        係以被告「貪污所得」之財物為限，而「不正利益」，
        既無明文規定，自不能包括在內（最高法院95年度台上
        字第2337號判決意旨參照）。本件被告己○○犯貪污治
        罪條例第4條第1項第5款之罪，收取被告乙○○交付賄
        賂所得之財物40萬元，即應依貪污治罪條例第10條之規
        定予以追繳沒收，如全部或一部無法追繳時，應以其財
        產抵償之，因被告乙○○對於依據法令從事公務之人員
        ，關於違背職務之行為交付賄賂而觸犯行賄罪，係犯收
        賄罪者之對合犯，自非貪污治罪條例第10條第1項所稱
        之被害人，而無從將上開財物發還被告乙○○。
      5.原判決就此部分認事用法及量刑均無不當。
  四被告戊○○、庚○○違反政府採購法部分：
    (一)按刑法於94年2月2日修正公布，並自95年7月1日起施行，
      亦即被告行為後，法律業經修正，若涉及法律之變更，即
      應就修正前、後之規定，為新舊法之比較適用。經查，被
      告戊○○、庚○○行為後，政府採購法第87條第5項及第
      92條之規定雖未經修正，然政府採購法第87條第5項定有
      罰金刑，且同法第92條亦科以第87條第5項之罰金，而刑
      法第33條第5款關於罰金刑最低金額之規定，業經修正，
      經比較修正前、後之結果，以修正前刑法之規定對於被告
      戊○○、庚○○較為有利，依據前揭刑法第2條第1項前段
      之規定，自應適用被告戊○○、庚○○行為時之法律即修
      正前之刑法予以論罪科刑。
    (二)次查，被告戊○○向被告庚○○借用松盛公司之名義，參
      與前開「基山街200號復舊工程」之投標，被告庚○○依
      被告戊○○之指示填寫標單，且被告庚○○亦陳稱松盛公
      司並無投標該工程之意願等語，足認被告松盛公司本身並
      無參與上開工程投標或競價之意思，僅係單純出借名義及
      證件予被告戊○○，參酌首揭說明，被告戊○○所為，係
      犯政府採購法第87條第5項前段之意圖影響採購結果而借
      用他人名義投標罪，而被告庚○○所為，係犯政府採購法
      第87條第5項後段之意圖影響採購結果容許他人借用本人
      名義參加投標罪。
    (三)被告戊○○、庚○○利用不知情之松盛公司職員，以松盛
      公司之名義購買押標金及寄出投標文件，以遂行其等分別
      所為借牌投標及容許他人借用本人名義投標之犯行，均為
      間接正犯。
    (四)原審基此適用刑法第11條前段、第2條第1項前段，及上揭
      法條之規定，並：
      1.審酌被告戊○○為圖獨享施作工程之利潤，借用他人名
        義參與前開工程之投標，影響政府採購之公平性，而被
        告庚○○擔任公司之代表人，竟未審慎依法行事，為圖
        賺取借牌利益，容許他人借用松盛公司之名義參與投標
        ，法治觀念已有偏差，惟被告庚○○並未實際收取借牌
        利益，又被告戊○○及庚○○於偵查及本院審理中已坦
        承犯行，並表悔悟，犯後態度良好，另本件犯行係由被
        告戊○○主動提議等一切情狀，認檢察官就被告戊○○
        及庚○○均具體求處有期徒刑2月，尚屬過輕(此部分原
        判決應係手誤)，分別量處：(1)戊○○意圖影響採購結
        果，而借用他人名義投標，處有期徒刑陸月，如易科罰
        金，以銀元佰元即新台幣玖佰元折算壹日，減為有期
        徒刑月，如易科罰金，以銀元佰元即新台幣玖佰元
        折算壹日，緩刑參年。(2)庚○○意圖影響採購結果，容
        許他人借用本人名義參加投標，處有期徒刑肆月，如易
        科罰金，以銀元佰元即新台幣玖佰元折算壹日，減為
        有期徒刑貳月，如易科罰金，以銀元佰元即新台幣玖
        佰元折算壹日，緩刑貳年。
      2.次以：按刑法第41條第1項前段及罰金罰鍰提高標準條
        例均經修正，經新舊法比較之結果，舊法規定之折算標
        準對於被告並無不利，詳如前述，自應依前開刑法第2
        條第1項前段之規定，適用被告行為時之法律，而就被
        告戊○○及庚○○部分，均依修正前刑法第41條第1項
        前段之規定，分別諭知易科罰金之折算標準。
      3.又被告戊○○、庚○○所為上開犯行，犯罪時間均在96
        年4月24日以前，悉合於減刑要件，復無該減刑條例所
        定不予減刑之事由，故就被告戊○○及庚○○所科之有
        期徒刑及被告松盛公司應處之罰金刑，均應依上開減刑
        條例第2條第1項第3款之規定減刑；另就被告戊○○及
        庚○○部分，依上開法院辦理96年減刑案件應行注意事
        項第16項之規定，均依據原定標準諭知易科罰金之折算
        標準。
      4.另認：本件被告戊○○及庚○○均係於新法施行前犯罪
        ，且被告戊○○前無犯罪紀錄，而被告庚○○僅於85年
        間，因公共危險案件，經臺灣高等法院以86年度上易字
        第368號判決判處拘役50日，亦即被告戊○○及庚○○
        前均未曾因故意犯罪受有期徒刑以上刑之宣告，有臺灣
        高等法院被告前案紀錄表在卷可稽，其等因一時失慮致
        罹典章，經此教訓，當知所警惕，且於偵查及本院審理
        時，均坦承犯行，並表悔悟，足見尚有悔悟之心，是認
        所宣告之刑，以暫不執行為適當，認檢察官就被告戊○○具體求處緩刑3年，應認適當；至於被告庚○○於本
        件犯行中居於較被動之地位，是認檢察官就被告庚○○
        部分具體求處緩刑3年，尚屬過重，爰分別就被告戊○○及庚○○，依現行刑法第74條第1項第1款之規定，宣
        告緩刑3年及2年；又被告戊○○及庚○○前開違反政府
        採購法之犯行雖有不當，然其等均未曾因故意犯罪受有
        期徒刑以上刑之宣告，僅因思慮未周而為本件犯行，犯
        罪方式尚屬平和，是本院認對於被告戊○○及庚○○科
        以上開刑罰為已足，檢察官請求就被告戊○○及庚○○
        宣告緩刑時，並命其支付一定金額予公庫一節，尚無必
        要。
      5.原判決就此部分認事用法及量刑均無不當。
  五被告子○○、壬○○違反政府採購法部分
    (一)按刑法於94年2月2日修正公布，並自95年7月1日起施行，
      亦即被告行為後，法律業經修正，若涉及法律之變更，即
      應就修正前、後之規定，為新舊法之比較適用。經查：
      1.被告子○○、壬○○行為後，政府採購法第87條第4項
        及第92條之規定雖未經修正，然政府採購法第87條第4
        項定有罰金刑，且同法第92條亦科以第87條第4項之罰
        金，而刑法第33條第5款關於罰金刑最低金額之規定，
        業經修正，經比較修正前、後之結果，以修正前刑法之
        規定對於被告子○○、壬○○較為有利（修正前、後之
        規定詳如前述）。
      2.刑法關於共同正犯之規定，亦經修正，因被告子○○與
        壬○○就意圖影響決標價格，而以協議使廠商不為價格
        競爭之犯罪間，有犯意之聯絡，且均實際參與犯行之實
        行，依據修正前、後之規定，均成立共同正犯，詳如前
        述，是修正前之規定對於被告子○○及壬○○亦無不利
        。
      3.綜上，被告子○○及壬○○犯罪後，法律雖已為變更，
        然經綜合比較之結果，新修正刑法關於罰金刑之最低金
        額、共同正犯等規定，與修正前刑法之規定相較，並無
        較有利於被告子○○、壬○○之情形，依據前揭刑法第
        2條第1項前段之規定，自應適用被告子○○、壬○○行
        為時之法律即修正前之刑法予以論罪科刑。
    (二)次查，被告子○○與壬○○雖均有意參與「爪峰、東和段
      疏浚工程」之投標，惟為確保得標，並避免投標廠商未達
      3 家導致流標之結果，遂約定由被告壬○○將鼎力公司之
      投標價格告知被告子○○，並將鼎力公司之證件均交付被
      告子○○，得標後由被告子○○實際負責工程施作及資金
      調度，被告壬○○擔任工地現場負責人等事項，被告子○○再依被告壬○○填寫之投標價格，自行決定紀華公司之
      投標金額而參與該工程之投標，足認被告紀華公司及鼎力
      公司公司本身均有參與上開工程投標或競價之意思，卻以
      上開協議方式合意不為價格之競爭，參酌前揭說明，被告
      子○○及壬○○所為，均係犯政府採購法第87條第4項之
      意圖影響決標價格，而以協議使廠商不為價格之競爭罪。
    (三)被告子○○及壬○○就前開意圖影響決標價格，而以協議
      使廠商不為價格競爭之犯行，互有犯意聯絡及行為分擔，
      應論以共同正犯。
    (四)被告子○○及壬○○利用不知情之紀華公司職員宙○○，
      分別以紀華公司及鼎力公司之名義購買押標金及寄出投標
      文件，以遂行其等所為上開犯行，均為間接正犯。
    (五)原審基此適用刑法第11條前段、第2條第1項前段，及上揭
      法條之規定，並：
      1.審酌被告子○○及壬○○為確保得標，竟以協議方式約
        定不為價格之競爭，影響政府採購之公平性，所為非屬
        可取，惟被告子○○及壬○○於偵查及本院審理中已坦
        承犯行，並表悔悟，犯後態度良好等一切情狀，認檢察
        官就被告子○○及壬○○均具體求處有期徒刑6月，尚
        屬妥適，而分別量處：(1)子○○共同意圖影響決標價格
        ，而以協議，使廠商不為價格之競爭，處有期徒刑陸月
        ，如易科罰金，以銀元參佰元即新台幣玖佰元折算壹日
        ，減為有期徒刑參月，如易科罰金，以銀元佰元即新
        台幣玖佰元折算壹日。(2)壬○○共同意圖影響決標價格
        ，而以協議，使廠商不為價格之競爭，處有期徒刑陸月
        ，如易科罰金，以銀元佰元即新台幣玖佰元折算壹日
        ，減為有期徒刑參月，如易科罰金，以銀元佰元即新
        台幣玖佰元折算壹日，緩刑貳年。
      2.又以：刑法第41條第1項前段及罰金罰鍰提高標準條例
        均經修正，經新舊法比較之結果，舊法規定之折算標準
        對於被告並無不利（新舊法之比較詳如前述），自應依
        前開刑法第2條第1項前段之規定，適用被告行為時之法
        律，而就被告壬○○部分，依修正前刑法第41條第1項
        前段之規定，諭知易科罰金之折算標準（被告子○○因
        違反政府採購法所科之刑，有關易科罰金、減刑部分及
        宣告緩刑等部分，均詳如後述）。
      3.另認：被告壬○○所為上開犯行，犯罪時間在96年4月
        24日以前，合於減刑要件，復無該減刑條例所定不予減
        刑之事由，故就被告壬○○所科之有期徒刑及被告紀華
        公司、鼎力公司應處之罰金刑，均應依上開減刑條例第
        2條第1項第3款之規定減刑；另就被告壬○○部分，依
        上開法院辦理96年減刑案件應行注意事項第16項之規定
        ，依據原定標準諭知易科罰金之折算標準。
      4.再敘明：本件被告壬○○係於新法施行前犯罪，且前無
        犯罪紀錄，有臺灣高等法院被告前案紀錄表在卷可稽，
        其因一時失慮致罹典章，經此教訓，當知所警惕，且於
        偵查及本院審理時，均坦承犯行，並表悔悟，足見尚有
        悔悟之心，是認所宣告之刑，以暫不執行為適當，惟檢
        察官就被告壬○○具體求處緩刑3年，尚屬過苛，爰依
        現行刑法第74條第1項第1款之規定，宣告緩刑2年。至
        於被告壬○○所為合意使廠商不為價格價爭之行為，雖
        有不當，然依其犯罪情節觀之，本院認科以上開刑罰為
        已足，檢察官請求就被告壬○○宣告緩刑時，並命其支
        付一定金額予公庫一節，尚無必要。
      5.原判決就此部分認事用法及量刑均無不當。
  六被告子○○偽造文書部分：
    (一)按刑法於94年2月2日修正公布，並自95年7月1日起施行，
      亦即被告行為後，法律業經修正，若涉及法律之變更，即
      應就修正前、後之規定，為新舊法之比較適用。經查，被
      告子○○行為後，刑法第215條之規定雖未經修正，然該
      條定有罰金刑，而刑法第33條第5款關於罰金刑最低金額
      之規定，業經修正，經比較修正前、後之結果，以修正前
      刑法之規定對於被告子○○較為有利（理由詳如前述），
      依據前揭刑法第2條第1項前段之規定，自應適用被告子○○行為時之法律即修正前之刑法予以論罪科刑。
    (二)次按廢棄物、剩餘土石方清除機具應隨車持有載明廢棄物
      、剩餘土石方產生源及處理地點之證明文件，以供檢查，
      廢棄物清理法第9條第1項定有明文。被告子○○實際負責
      「爪峰、東和段疏浚工程」之施作，為從事業務之人，明
      知依據上開規定，運土車輛將廢棄土方清運至棄土場時，
      應隨車檢具載明廢棄土石方產生源及處理地點之證明文件
      ，且證明文件應依實際運送之日期、土石方之載運數量及
      車號據實填寫，以供檢查，然被告子○○並未依據實際運
      送日期、土石方載運數量及車號據實填寫證明文件，並提
      供運輸車輛資料表予不知情之紀華公司職員宙○○及Ｃ○○，由宙○○將運輸車輛資料表轉交Ｃ○○，再由Ｃ○○
      依前開資料，在公共工程剩餘土石方運送處理證明文件之
      剩餘土石方載運數量、載運剩餘土石方車號及駕駛人資料
      欄內，接續填載不實內容，以此方式將前開不實資料登載
      於公共工程剩餘土石方運送處理證明文件之業務上作成之
      文書，被告子○○並指示不知情之宙○○持該等不實填載
      之文件，向瑞芳鎮公所申請估驗、驗收及請款而行使之，
      足以生損害於主管機關對於剩餘土石方運送處理文件管理
      之正確性，是核被告子○○所為，係犯刑法第216條、第
      215條之行使業務登載不實文書罪，偽造之低度行為，應
      為行使之高度行為所吸收，不另論罪。
    (三)被告子○○利用不知情之宙○○及Ｃ○○填寫前開土石方
      處理證明文件，並將該等文件交付予瑞芳鎮公所而行使之
      ，以遂行前開犯行，為間接正犯。
    (四)被告子○○於上開「爪峰、東和段疏浚工程」即將完工之
      際，一次指示Ｃ○○依據運輸車輛資料表之內容，填寫公
      共工程剩餘土石方運送處理證明文件共824份，而將該等
      不實事項登載於業務上作成之文書，亦即填寫上開證明文
      件之舉動雖為複數，然係於密切接近之時、地實施，且係
      基於同一偽造業務上文書之犯意所為，應視為數個舉動之
      接續施行，屬接續犯。
    (五)被告子○○所為前揭以協議使廠商不為價格競爭及行使業
      務上登載不實文書等犯行，前者係在「爪峰、東和段疏浚
      工程」投標前即92年10月間所為，目的在於順利標得該項
      工程施作，後者係在該工程施作即將完工之際即92年12月
      間所為，目的在為請領工程款項，二者目的不同，且尚難
      認定被告子○○在與被告壬○○共同以協議使廠商不為價
      格競爭時，即已預期於施作工程完畢，請領工程款時，將
      以前開行使業務上登載不實文書之方式為之，自難認上開
      犯行間有何方法、結果或手段、目的之牽連關係，即應予
      分論併罰。是檢察官指上開犯行間具有牽連關係，應依修
      正前刑法關於牽連犯之規定，從一重處斷等情，容有誤會
      。
    (六)原審基此適用刑法第2條第1項前段，及上揭法條之規定，
      並：
      1.審酌被告子○○為從事業務之人，實際負責工程施作，
        自應依據規定填載前開土石方處理證明文件，以供稽核
        ，然竟為圖一時之便，未於工程施作過程中據實逐一填
        寫上開文件，俟工程即將完工之際，始一次製作完畢，
        致瑞芳鎮公所無從依據上開證明文件審核工程施作過程
        中土石方處理情形，所為非屬可取，惟其於偵查及本院
        審理中均坦認犯行不諱，並表悔悟，犯後態度良好，且
        犯罪手段尚屬平和等一切情狀，量處：行使從事業務之
        人，明知為不實之事項，而登載於其業務上作成之文書
        ，足以生損害於公眾，處有期徒刑陸月，如易科罰金，
        以銀元參佰元即新台幣玖佰元折算壹日，減為有期徒刑
        月，如易科罰金，以銀元參佰元即新台幣玖佰元折算
        壹日。（與上揭「子○○共同意圖影響決標價格，而以
        協議，使廠商不為價格之競爭，處有期徒刑陸月，如易
        科罰金，以銀元參佰元即新台幣玖佰元折算壹日，減為
        有期徒刑參月，如易科罰金，以銀元參佰元即新台幣玖
        佰元折算壹日」）應執行有期徒刑伍月，如易科罰金，
        以銀元參佰元即新台幣玖佰元折算壹日，緩刑參年。
      2.復以：刑法第41條第1項前段、第2項及罰金罰鍰提高標
        準條例均經修正，修正前刑法第41條第2項規定：「併
        合處罰之數罪，均有前項情形，其應執行之刑逾6個月
        者，亦同。」，亦即行為人犯數罪，均合於修正前刑法
        第41條第1項所定易科罰金之要件者，縱使所定應執行
        之刑逾6個月，仍得以易科罰金，而修正後刑法第41條
        第2項規定：「前項規定於數罪併罰，其應執行之刑未
        逾6月者，亦適用之。」亦即縱使行為人所犯數罪均合
        於刑法第41條第1項所定易科罰金之要件，若定應執行
        之刑逾6個月，仍不得易科罰金，經比較結果，自以修
        正前刑法第41條第2項之規定較為有利，又修正前刑法
        所定易科罰金之折算標準，亦較修正後刑法有利（理由
        詳如前述），經新舊法比較之結果，修正前刑法第41條
        之規定對於被告並無不利，自應依前開刑法第2條第1項
        前段之規定，適用被告行為時之法律，而就被告子○○
        前開違反政府採購法及行使業務上登載不實文書等犯行
        ，均依修正前刑法第41條第1項前段及第2項之規定，諭
        知易科罰金之折算標準。
      3.又認：被告子○○所為上開犯行，犯罪時間均在96年4
        月24日以前，悉合於減刑要件，復無該減刑條例所定不
        得減刑之事由，故均應依上開減刑條例第2條第1項第3
        款之規定減刑，並依上開法院辦理96年減刑案件應行注
        意事項第16項之規定，分別依據原定標準諭知易科罰金
        之折算標準，另依該減刑條例第10條第1項之規定，定
        其應執行刑。
      4.再以：被告子○○所為上開犯行，係於新法施行前所為
        ，且前僅於68年間，因偽造文書案件，經臺灣高等法院
        以68年度上訴字第2191號判決判處有期徒刑3月，並經
        最高法院以70年度台上字第42號判決駁回上訴確定，於
        70年5 月12日執行完畢，亦即被告子○○前因故意犯罪
        受有期徒刑以上刑之宣告，執行完畢後，5年以內未曾
        因故意犯罪受有期徒刑以上刑之宣告，有臺灣高等法院
        被告前案紀錄表在卷可稽，其因一時失慮，貪圖一時便
        利致罹典章，經此科刑教訓，當知所警惕，且於偵查及
        本院審理時，均坦承犯行，並表悔悟，足見尚有悔悟之
        心，是認所宣告之刑，以暫不執行為適當，認檢察官就
        被告子○○具體求處緩刑3年，應屬適當，爰依現行刑
        法第74條第1項第2款之規定，宣告緩刑3年；又被告子
        ○○所為犯行雖非可取，然犯罪方法尚屬平和，依其犯
        罪情節，認科以前開刑罰為已足，是認檢察官請求就被
        告子○○宣告緩刑時，並命其支付一定金額予公庫一節
        ，尚無必要。
      5.另敘明：扣案之公共工程剩餘土石方運送處理證明文件
        824張（扣押物編號J己-1-24至30），雖為被告子○○
        指示不知情之Ｃ○○，將明知不實之事項登載而成，然
        上開文件已由被告子○○指示不知情之宙○○交付予瑞
        芳鎮公所，作為請領工程款之用，此觀上開扣案公共工
        程剩餘土石方運送處理證明文件均記載「第3聯（於估
        驗計價時繳回工程主辦機關留存）」等語即明，亦即該
        等公共工程剩餘土石方運送處理證明文件已非屬被告子
        ○○所有，自無從宣告沒收。
      6.原判決就此部分認事用法及量刑均無不當。
  七被告辛○○偽造文書部分：
    (一)按刑法於94年2月2日修正公布，並自95年7月1日起施行，
      亦即被告行為後，法律業經修正，若涉及法律之變更，即
      應就修正前、後之規定，為新舊法之比較適用。經查：
      1.被告辛○○行為後，刑法第215條之規定雖未經修正，
        然該條定有罰金刑，而刑法第33條第5款關於罰金刑最
        低金額之規定，業經修正，經比較修正前、後之結果，
        以修正前刑法之規定對於被告辛○○較為有利。
      2.關於連續犯之規定，修正後刑法刪除刑法第56條關於連
        續犯之規定，法律業經變更，應為新舊法之比較，因被
        告辛○○行使業務上登載不實文書之犯行，係基於概括
        犯意為之（詳後述），依修正前刑法之規定，屬於連續
        犯，僅論以一罪，而依修正後之刑法，則應予分論併罰
        ，刑度顯較依修正前刑法第56條之規定以一罪論者為重
        ，因此，舊法之規定對於被告辛○○自無不利。
      3.綜上，被告辛○○犯罪後，法律雖已為變更，然經綜合
        比較之結果，新修正刑法關於罰金刑之最低金額及連續
        犯等規定，與修正前刑法之規定相較，並無較有利於被
        告辛○○之情形，依據前揭刑法第2條第1項前段之規定
        ，自應適用被告辛○○行為時之法律即修正前之刑法予
        以論罪科刑。
    (二)被告辛○○經「爪峰、東和段疏浚工程」之專案管理公司
      即有成公司指派，負責該工程施工品質管理工作之督導或
      稽核、施工進度之查核、分析及督導，進駐指定地點，且
      應建立完整之工程紀錄文件，提供營建管理服務期間各服
      務項目之完整紀錄，為從事業務之人。被告辛○○明知未
      於92年11 月13日、14日、12月1日、2日至施工現場監督
      施工便道有無實際開闢及開闢施作之情形，復於92年12月
      19日、24日、25 日、26日亦均未至現場監督有無施工便
      道復舊及實際施作之情形，竟於授權施作單位製作載明施
      工便道開闢及復舊情形之前開8日之監工日報、施工單位
      於92年12月18日製作之工程估驗單上「監造單位」欄，蓋
      用有成公司之大、小章，用以表示有成公司於上開8日及
      估驗時，均已派員親自至施工現場監工並核對施作項目及
      數量無誤，以此方式將上開不實事項，登載於業務上作成
      之文書，並將上開施工日報及工程估驗單交付予瑞芳鎮公
      所而行使之，足以生損害於瑞芳鎮公所及主管機關對於公
      共工程施作情形管理之正確性，是核被告辛○○所為，係
      犯刑法第216條、第215條之行使業務登載不實文書罪。偽
      造之低度行為，應為行使之高度行為所吸收，不另論罪。
    (三)被告辛○○先後所為數次行使業務上登載不實文書之犯行
      ，時間緊接，所犯係構成要件相同之罪，顯係基於概括犯
      意為之，應依修正前刑法第56條之規定，論以一罪，並加
      重其刑。
    (四)原審基此適用刑法第2條第1項前段，及上揭法條之規定，
      並：
      1.審酌被告辛○○為從事業務之人，負責監督工程施作之
        過程，自應至施工現場監督工程進行狀況，並據實填載
        監工日報及審核施作廠商請領估驗款之文件，然竟為圖
        一時之便，未至現場實際監督施作情形，逕自在施工日
        報及估驗文件中核章，表示已確實到場監督工程施作情
        形無誤，未善盡業務上之義務，並影響公共工程之施工
        品質，所為非屬可取，惟其於偵查及本院審理中均坦認
        犯行不諱，並表悔悟，犯後態度良好，犯罪手段尚屬平
        和等一切情狀，認檢察官具體求處有期徒刑3月，尚屬
        過輕，而量處：辛○○連續行使從事業務之人，明知為
        不實之事項，而登載於其業務上作成之文書，足以生損
        害於公眾，處有期徒刑壹年，減為有期徒刑陸月，如易
        科罰金，以銀元參佰元即新台幣玖佰元折算壹日，緩刑
        參年。
      2.次以：按犯最重本刑為5年以下有期徒刑以下之刑之罪
        ，依前開減刑條例規定減為6月以下有期徒刑、拘役者
        ，應於為減刑裁判時，併諭知易科罰金折算之標準，中
        華民國96年罪犯減刑條例第9條定有明文。本件被告辛○○所為上開犯行，犯罪時間係在96年4月24日以前，
        合於減刑要件，復無該減刑條例所定不得減刑之事由，
        故應依前揭減刑條例第2條第1項第3款之規定減刑；又
        被告辛○○所犯屬最輕本刑為5年以下有期徒刑之刑之
        罪，且經依上開減刑條例減刑後，所宣告之刑已減為有
        期徒刑6月，合於易科罰金之要件；復以，刑法第41條
        第1項前段及罰金罰鍰提高標準條例於被告辛○○行為
        後，均經修正，經比較適用新舊法之結果，以修正前刑
        法所定易科罰金之折算標準，對於被告辛○○較為有利
        （理由詳如前述），自應依前開減刑條例第9條及刑法
        第2條第1項前段之規定，適用被告行為時之法律，而於
        減刑後，依修正前刑法第41條第1項前段之規定，諭知
        易科罰金之折算標準。
      3.再認：被告辛○○所為上開犯行，係於新法施行前所為
        ，且前無犯罪紀錄，此有臺灣高等法院被告前案紀錄表
        在卷可稽，其因一時失慮，貪圖一時便利致罹典章，經
        此教訓，當知所警惕，且於偵查及本院審理時，均坦承
        犯行，並表悔悟，足見尚有悔悟之心，是認所宣告之刑
        ，以暫不執行為適當，認檢察官就被告辛○○具體求處
        緩刑3年，尚屬適當，爰依現行刑法第74條第1項第1款
        之規定，宣告緩刑3年；又被告辛○○前無犯罪紀錄，
        僅圖便利致罹典章，犯罪手段尚屬平和，認科以前開刑
        罰應為已足，檢察官請求就被告辛○○部分宣告緩刑時
        ，並命支付一定金額予國庫，尚無必要。
      4.另敘明：扣案之「爪峰、東和段疏浚工程」之監工日報
        及工程估驗單（扣押物編號J己-1-15及該工程請領資料
        卷宗），雖為被告辛○○將明知不實之事項登載而成，
        然上開文件業因辦理施作廠商請領工程款之事項而交付
        予瑞芳鎮公所，均如前述，是該等文件非屬被告辛○○
        所有，自無從宣告沒收，附此敘明。
      5.原判決就此部分認事用法及量刑均無不當。
  八被告丁○○部分：
    (一)按刑法於94年2月2日修正公布，並自95年7月1日起施行，
      亦即被告行為後，法律業經修正，若涉及法律之變更，即
      應就修正前、後之規定，為新舊法之比較適用。經查：
      1.被告丁○○行為後，刑法第10條第2項關於公務員之定
        義，業經變更，即應為新舊法律之比較適用。本件被告
        丁○○為瑞芳鎮公所建設課之臨時約僱人員，為瑞芳鎮
        公所主辦「爪峰、東和段疏浚工程」之承辦人，對於該
        工程有監督、審核之義務，就修正前刑法所稱依法令從
        事於公務之人員，及修正後刑法所稱依法令服務於地方
        自治團體所屬機關而具有法定職務權限之人員，均無不
        合，亦即依據修正前、後之規定，被告丁○○均該當公
        務員之要件，亦即比較修正前、後法律之規定，被告丁○○行為時之法律，對其並無不利之情形。
      2.被告丁○○行為後，修正後刑法刪除刑法第56條關於連
        續犯之規定，法律業經變更，應為新舊法之比較，因被
        告丁○○所為公務員登載不實之犯行，係基於概括犯意
        為之（詳後述），依修正前刑法之規定，屬於連續犯，
        僅論以一罪，而依修正後之刑法，則應予分論併罰，刑
        度顯較依修正前刑法第56條之規定以一罪論者為重，因
        此，舊法之規定對於被告丁○○自無不利。
      3.綜上，被告丁○○犯罪後，法律雖已為變更，然經綜合
        比較之結果，新修正刑法關於公務員定義之規定，與修
        正前刑法及貪污治罪條例之規定相較，並無較有利於被
        告丁○○之情形，且修正前刑法關於連續犯之規定，與
        修正後刑法之規定相較，對於丁○○較為有利，依據前
        揭刑法第2條第1項前段之規定，應適用被告丁○○行為
        時之法律即修正前之刑法予以論罪科刑。
    (二)「爪峰、東和段疏浚工程」之工程估驗單及結算明細表係
      記載施作廠商已施作完成之工程項目及數量，由瑞芳鎮公
      所據以核撥估驗及工程款項予施作廠商，被告丁○○既為
      該工程之承辦人，負有審核施作廠商請領估驗款及工程款
      之工程項目及數量之職責，亦即被告丁○○對於上開臺北
      縣瑞芳鎮公所工程估驗單及結算明細表之內容均具有審核
      之義務，縱使該工程估驗單及結算明細表之各項內容非由
      被告丁○○親自填載，惟因被告丁○○在其上核章，即表
      示審核估驗單及結算明細表記載內容無誤，瑞芳鎮公所亦
      據此辦理核撥估驗款之程序，則該估驗單及結算明細表即
      屬被告丁○○職務上所掌之公文書，應屬明確。而被告丁○○明知施作廠商開闢及復舊施工便道之數量均未達4處
      ，亦即上開工程估驗單及結算明細表關於施工便道開闢及
      復舊之數量記載均非正確，竟於第一期工程估驗單及結算
      明細表上核章，表示核對工程估驗單及結算明細表所載內
      容無誤，將此等不實結果登載於職務所掌之工程估驗單及
      結算明細表，並先後將該工程估驗單及結算明細表轉呈由
      不知情之課長、秘書及鎮長等人覆核後，再由不知情之瑞
      芳鎮公所主計及出納人員辦理核撥估驗款之程序，使瑞芳
      鎮公所如數給付契約所定4處施工便道開闢及復舊之費用
      ，足以生損害於瑞芳鎮公所，核被告丁○○所為，係犯刑
      法第213條公務員明知為不實之事項，而登載於職務上所
      掌之公文書罪。又刑法第213條之罪，係因身分而成立，
      與同法第134條但書所謂因公務有關之身分已特別規定其
      刑之情形相當，故犯公務員登載不實罪者，因有上開但書
      規定，不得再依同條前段加重其刑。
    (三)被告丁○○先後在第一期估驗單及結算明細表核章，所為
      2次公務員登載不實之犯行，時間緊接，所犯係構成要件
      相同之罪名，顯係基於概括犯意為之，應依修正前刑法第
      56條之規定，論以一罪，並加重其刑。
    (四)原審基此適用刑法第2條第1項前段，及上揭法條之規定，
      並：
      1.審酌被告丁○○具有公務員之身分，負責監督審核上開
        公共工程之施作情形及施作廠商請款內容之正確性，即
        應善盡職責，依法行政，詎其明知施作廠商開闢及復舊
        施工便道之數量不足，縱施作廠商係以其他方式代替原
        定開闢施工便道之施作方式，亦應完成變更設計之程序
        ，然被告丁○○為圖一時之便，避免辦理變更設計之繁
        雜程序，竟在記載施工便道開闢及復舊數量均實際施作
        4處等不實事項之文件上核章，表示已核對實際施作情
        形與文件記載內容無誤，同意核撥契約所定之相關工程
        款項予施作廠商，所為非屬可取，又被告丁○○於調查
        、偵查及本院審理中均矢口否認犯行，難認有悔悟之心
        ，惟被告丁○○前無犯罪紀錄等一切情狀，量處：丁○○連續公務員明知為不實之事項，而登載於職務上所掌
        之公文書，足以生損害於公眾，處有期徒刑參年，減為
        有期徒刑壹年陸月。
      2.另敘明：被告丁○○所為上開犯行，犯罪時間係在96年
        4月24日以前，悉合於減刑要件，復無該減刑條例所定
        不得減刑之事由，故應依上開減刑條例第2條第1項第3
        款之規定減刑。
      3.原判決就此部分認事用法及量刑均無不當。
肆、不另為無罪之諭知部分：
  一被告己○○、乙○○部分：
    (一)公訴意旨略以：
      1.被告己○○於「北37線工程」及「瑞濱排水工程」開標
        ，以及「北37線工程」第一、二期估驗時，未舉發被告
        乙○○借牌投標，在開標文件上簽名確認開標程序，將
        不實事項登載於所掌之公文書，以圖利被告乙○○及中
        元公司部分：
        被告己○○為「北37線工程」及「瑞濱排水工程」之投
        開標與工程承辦人，負有審核承辦工程投標廠商資格、
        投標文件及審查工程資料、核對施工內容之義務，因長
        期與被告乙○○熟稔，於93年9月2日上午9時許擔任「
        北37線工程」案件承辦人、同月3日擔任「瑞濱排水工
        程」標案之承辦人時，明知被告乙○○係瑞芳地區人士
        、並非合格廠商而係借用設於宜蘭市之中元公司名義投
        標，竟未依規定予以舉發，連續於93年9月2日在職務上
        所掌之「臺北縣瑞芳鎮公所開標／決標記錄」之「審查
        人」欄位簽名表示確認並開標、決標之過程與結果無任
        何問題，除未向政風人員通報外，亦未向檢警調人員舉
        發，即隱匿借牌投標之重大事由而以簽名方式將審查無
        訛之意思登載於上開公文書上並行使之，進而使瑞芳鎮
        公所陷於錯誤，誤認審查廠商資格及投開標之結果均正
        確，並據以與中元公司簽訂契約，致生損害於瑞芳鎮公
        所及政府採購結果之公平性與正確性，並使瑞芳鎮公所
        未能依法及時採取停止開標、廢標甚至解除契約之措施
        ，亦未能依政府採購法規定及時採取不予返還押標金之
        措施，以此種方式圖利被告乙○○及中元公司不應返還
        之押標金275萬元既遂，且任由被告乙○○借用中元公
        司名義以5,556萬元標得「北37線工程」；被告己○○
        承前概括犯意，於93年9月3日以不實登載並行使公文書
        而隱匿借用他人名義投標之不法情事之相同方式，任由
        被告乙○○借用中元公司牌照與名義投標「瑞濱排水工
        程」，並以2,320萬元得標，致瑞芳鎮公所未能及早發
        覺借牌投標之不法情事而採取停止開標、廢標或解除契
        約，應不予返還之押標金亦經發還，以此方式再度圖利
        被告乙○○與中元公司之押標金125萬元既遂。另瑞芳
        鎮公所因被告己○○不予舉發，未能及時停止開標、決
        標、解除契約或請求損害賠償，使主計單位核撥工程款
        第一次估驗款1,571萬3,812元予被告乙○○所借用之中
        元公司；又被告己○○於94年5月15日第二次估驗時仍
        隱匿被告乙○○借用他人名義投標施工之重大事項，以
        蓋章方式表示已經複核廠商及施工之內容無訛，使不知
        情之主計單位於94年6月17日核撥2,617萬5,020元予被
        告乙○○。
      2.被告己○○於「北37線工程」第一期估驗時，明知檢具
        地上物補償費之收據不足額，竟同意核撥全數地上物補
        償費，行使公務員登載不實文書，以圖利被告乙○○及
        中元公司部分：
        被告己○○明知中元公司於94年3月20日申請「北37線
        工程」第一期估驗款時，檢具之地上物補償費收據之總
        額僅118萬1,932元，竟仍在第一期估驗文件上核章，將
        不實核對之結果藉由核章登載在工務所掌之估驗文件，
        進而行使致使不知情之主計及出納人員依估驗結果製作
        支出傳票，全數發給地上物補償費160 萬8,000元，圖
        利私人不法利益達49萬8,068元。
      3.被告己○○於辦理「北37線工程」結算時，隱匿第一工
        區道路遭拆除之缺失，在結算明細表為不實登載，圖利
        中元公司部分：
        被告己○○於94年11月9日在公務所掌之結算明細表上
        核章，隱匿無法竣工驗收之重大缺失而為不實之登載，
        瑞芳鎮公所即因被告己○○隱匿工程嚴重缺失，於95年
        6月22日將最後一期工程款1,282萬9,467元核撥予中元
        公司。
      4.被告己○○、乙○○竊佔部分：
        被告己○○與乙○○於「北37線工程」施工前，即知該
        工程僅編列地上物補償費，卻未編列土地徵收之經費，
        且契約上註明承包商於細部設計所設置之工程設施，必
        須考量土地取得並協助公所辦理，地上物補償費用應列
        於承商施工成本中，亦即被告己○○與乙○○在施工前
        即明知道路施工將占用私人之土地，必須先行協調，否
        則即為侵害他人權利之不法行為，而鎮公所亦不負責辦
        理土地徵收，然被告乙○○於94年1月20日起開始施工
        ，迄同年2月下旬施工至第一工區即基隆市○○區○○
        段第878地號私人共有土地，未經土地所有人同意，竟
        逕行雇用不知情挖土機駕駛以挖土機著手逐步剷除該地
        號土地之植被竹林，土地所有人巳○○及午○○立即至
        現場阻止施工並報警處理，被告乙○○與己○○亦先後
        到場，先與土地共有人虛與委蛇，表示將停工並儘速召
        開協調會處理完畢後再行復工，然因瑞芳鎮公所根本未
        編列徵收土地之經費而拒絕支付購買或使用土地費用，
        被告乙○○亦無向地主購地供道路施工之意願，僅要求
        地主無償同意工程使用，被告己○○明知毫無可能獲得
        巳○○等土地所有人之同意，竟仍以召開協調會之名義
        安撫土地所有人，被告乙○○則無視抗爭繼續施工至94
        年8月間，被告己○○亦不採取變更設計及報告上級機
        關即縣政府之正常程序，反而逕行將上開878地號中之
        176平方公尺之竹林任由被告乙○○剷除後敷設級配並
        鋪上柏油，劃上標線，以利驗收及請款。
      5.被告己○○偽造他人刑事證據部分：
        被告甲○○與乙○○於95年3月30日因「北37線工程」
        之工程弊案經本院裁定羈押後，因尚有監工日報關係該
        2人案情之重要證據待調查，被告己○○竟於95年5月下
        旬間尚未列為刑事案件被告或調查對象時，對不知情之
        思考公司經理宇○○謊稱自己保管之監工日報業已遺失
        ，請宇○○重行製作業務上所掌之監工日報1份，宇○○回覆監工日報業已完成、不可再製作，且先前製作之
        監工日報資料未留存而無法提供等語，被告己○○明知
        原始之施工日報內容與監工日報之內容迥異，竟佯稱僅
        係供自己留存參考之用途，授意宇○○全部沿用設計廠
        商留存之施工紀錄電磁檔案，直接將「施工日報」之文
        件名稱更改為「監工日報」（惟因疏漏未將中元公司名
        稱變更為思考公司）而偽造之，被告己○○明知監工日
        報上原始記載完工期限均為119日，竟要求宇○○將原
        監工日報上記載之完工期限悉數變造為124日，宇○○
        認事有蹊蹺不予同意，在己○○之勸誘下，使宇○○在
        自認不違法之情形下僅同意在最後5日（即瑞芳鎮公所
        函示同意延長工期5日起算）之監工日報表，將完工期
        限由119日變更為124日，被告己○○明知該監工日報係
        依施工日報之資料一成不變加以偽造並有部分虛偽不實
        之完工期限，且係關於被告乙○○與甲○○刑事案件之
        重要證據，竟於95年5月26日即自己尚未列為被告之時
        ，將該偽造之刑事證據交由法務部調查局北部機動工作
        組調查員，供作調查被告乙○○與甲○○案情之用。
      6.被告己○○明知「基山街200號復舊工程」之投標廠商
        提出之押標金支票連號，而未予舉發，並於開標文件中
        簽認審查無誤，將不實事項登載於職務所掌之文書，以
        圖利松盛公司及盈昌公司，且因擔任「都計21號道路工
        程」之承辦人，收受被告戊○○交付之賄賂及不正利益
        部分：
        被告己○○擔任瑞芳鎮公所招標之「基山街200號復舊
        工程」承辦人，該工程於93年12月17日在瑞芳鎮公所開
        標，被告己○○明知投標廠商中，宏聯公司（提出之押
        標金支票為KB0000000號，付款人為彰化商業銀行瑞芳
        分行）、松盛公司（提出之押標金支票為KB0000000號
        ，起訴書將支票號碼誤載為KB0000000號，付款人同上
        ）、盈昌公司（提出之押標金支票為KB0000000號，起
        訴書將支票號碼誤載為KB0000000號，付款人同上），
        三者之押標金支票均出自同一金融機構，且松盛與盈昌
        公司押標金支票連號之情形極為明顯，業已符合主管機
        關公告「政府採購錯誤行為態樣」所列舉之重大異常狀
        況，依政府採購法第31條及第50條規定，若有上開影響
        採購結果之狀況出現，應不予開標決標並不予發還押標
        金，詎被告己○○明知上述顯著重大異常事實，仍在機
        關審查表「個別審查項目」之「六」、「本投標廠商與
        其他投標廠商之投標文件，是否有重大異常關聯」下之
        「審查結果」欄位打勾表示已確實審核，並在「形式審
        查初審結果是否符合規定」欄位登載「符合」，並於其
        下蓋用職名章表示確認無訛，以此方式接續製作3張內
        容顯然不實之審查表，並交由瑞芳鎮公所作為認定決標
        之依據而行使之，該工程因松盛與盈昌公司參加投標而
        未流標，嚴重損害政府採購結果之公平與正確性，雖最
        後由宏聯公司得標，但瑞芳鎮公所因被告己○○明知不
        實而登載之審查表之不實紀錄，致未能及早發覺借牌投
        標之不法情事而未採取不予發還保證金之措施，被告己○○即以此方式圖利松盛與盈昌公司押標金各23萬元。
        另被告己○○又係瑞芳鎮公所「瑞芳都計21號道路拓寬
        工程」（下稱「都計21號道路工程」）之承辦人，該工
        程於94 年9月13日由盈昌公司得標（第一期估驗日期為
        95年1月27日）。被告己○○因曾於上述「基山街200號
        復舊工程」開標審查時故意不予舉發，並利用工程承辦
        人至盈昌公司工地之機會，於94年12月9日，在瑞芳鎮
        大寮鄉六六餐廳，接受盈昌公司負責人戊○○價值
        9,000元飲宴酒食招待之不正利益，被告己○○即利用
        先前及斯時擔任盈昌公司所標得瑞芳鎮公共工程承辦人
        之機會，於95年2月9日，以子女學費不足之借貸名義，
        在臺北縣瑞芳鎮向戊○○索取3萬元之現金得手，因法
        務部調查局北部地區機動工作組於95年3月29日對臺北
        縣瑞芳鎮公所等多處實施搜索，被告己○○遂對戊○○
        表示欲返還上開款項。
      7.檢察官因認被告己○○涉犯刑法第320條第2項竊佔罪、
        第165條偽造他人刑事證據罪、第216條、第213條行使
        公務員登載不實文書罪、貪污治罪條例第4條第1項第5
        款違背職務收受賄賂及不正利益罪、第6條第1項第4款
        對於主管事務圖他人不法利益罪，而被告乙○○涉犯刑
        法第320 條第2項竊佔罪等罪嫌等情。
    (二)訊之被告己○○固坦承為「北37線工程」之承辦人，並於
      該工程開標、決標紀錄之「審查人欄位」簽名，確認該工
      程開標及決標之過程及結果無誤，且於該工程2次估驗及
      結算時，均未舉發被告乙○○借牌投標一事，另於「瑞濱
      排水工程」之開標過程中，亦未舉發被告乙○○借牌投標
      之情事；又於「基山街200號復舊工程」之開標過稱中，
      未舉發松盛公司及盈昌公司提出押標金支票連號之情形，
      且確係「都計21號道路工程」之承辦人，並曾向被告戊○○借貸3萬元及接受被告戊○○之宴請等情，但堅決否認
      有何竊佔、偽造刑事證據、行使公務員登載不實文書及貪
      污等犯行，辯稱：被告丙○○○親自前往鎮公所參與「北
      37 線工程」及「瑞濱排水工程」之開標及決標程序，無
      從知悉被告乙○○借牌投標，且接辦「北37線工程」結算
      事宜時，該工程之驗收程序已完畢，其即依照程序辦理結
      算事宜，又辦理結算過程中，施工及監工日報之格式變更
      ，其要求申○提供新格式之日報表，不知申○之後提出新
      格式日報表之內容，與先前提出舊格式日報表之內容有何
      差異，即於調查局要求調閱時提供新格式之日報表，另「
      基山街200號復舊工程」開標時，雖發覺松盛及盈昌公司
      之押標金支票有連號情形，然因瑞芳地區之投標廠商均至
      彰化商業銀行瑞芳分行換購投標支票，因此常發生押標金
      支票連號之情形，無法逕行認定有借牌投標之情事，再者
      ，戊○○交付之3萬元現金及宴飲利益均與其擔任「都計
      21號道路工程」之承辦人無涉等情。另被告乙○○雖供承
      施作「北37線工程」中，第一工區確有部分施作路面佔用
      私人土地等情，但堅決否認有何竊佔犯行，辯稱：地主巳
      ○○、午○○所有之土地原本即為既成道路，地主亦不清
      楚界址在何處，因經地主阻擋施工，與鎮公所商討後，將
      原預計施作之水溝換邊施作，之後鎮公所發函要求將佔用
      私人土地之路面拆除，即配合派挖土機拆路還地，並無竊
      佔之犯意等語。經查：
      1.被告己○○於「北37線工程」及「瑞濱排水工程」開標
        ，以及「北37線工程」第一、二期估驗時，未舉發被告
        乙○○借牌投標，在開標文件上簽名確認開標程序，將
        不實事項登載於所掌之公文書，以圖利被告乙○○及中
        元公司部分：
        (1)被告己○○辯稱：中元公司之負責人丙○○○曾於前
          開2項工程開標時至現場參與投標乙節；核與證人即
          同案被告乙○○證稱：未曾告知被告己○○有關向中
          元公司借牌投標一事，且「北37線工程」於93年9月2
          日開標時，中元公司之負責人丙○○○親自到場云云
          （見原審卷(三)第347至348頁）；及證人即原審同案被
          告丙○○○證稱：曾同意被告乙○○借用中元公司之
          名義參與「北37 線工程」及「瑞濱排水工程」之投
          標，因被告乙○○表示係以中元公司之名義投標，其
          一定要至投標現場，遂親自前往鎮公所參加投標，形
          式上代表中元公司參加上開2項工程之開標程序，當
          時被告乙○○亦在現場等語相符（見95年度偵字第
          3457號卷(二)第12頁，原審卷(三)第267、270、274頁）
          。堪信被告丙○○○確曾於93年9月2日及3日，親自
          前往瑞芳鎮公所，參加「北37線工程」及「瑞濱排水
          工程」之開標及決標程序，被告己○○首開辯解應屬
          可採。
        (2)次查，中元公司之負責人丙○○○既親自到場參與工
          程開標及決標程序，自形式上觀之，確足以使他人誤
          信確係由中元公司參與投標，且被告乙○○證稱未將
          借牌投標一事告知被告己○○等情，則被告己○○於
          上開2項工程開標時，是否得以知悉被告乙○○係借
          用中元公司之名義參與投標，即非無疑。
        (3)再觀諸證人丙○○○證稱：係應被告乙○○之要求，
          始前往參加開標程序等語；足信被告乙○○圖以中元
          公司負責人親自參加開標程序之方式，使他人誤信中
          元公司確有參與投標之意願。果若被告己○○已知被
          告乙○○係借牌投標，且刻意隱匿不予舉發，則被告
          乙○○當無請求被告丙○○○一定要親自前往參加開
          標之必要，亦證被告己○○辯稱不知被告乙○○係借
          牌投標等情，應非虛妄。
        (4)又前開2項工程施作過程中，被告乙○○均以工地負
          責人之角色自居，業經被告乙○○證述在卷（見原審
          卷(三)第347頁）；並有「北37線工程」結算書案卷所
          附完工報告、「瑞濱排水工程」完工報告（扣押物編
          號J己-2-1）扣案可資佐證。且被告己○○亦陳稱：
          被告乙○○係現場工地負責人等語（見95年度偵字第
          3309號卷第144頁，95年度偵字第3457號卷(二)第15頁
          ）；故縱使上開2項工程施作期間，均由被告乙○○
          代表施作單位與被告己○○接洽，亦無從認定被告己○○明知被告乙○○係借用中元公司之名義投標及施
          作工程，是堪認被告己○○辯稱：不知被告乙○○係
          借牌投標，因而無從舉發乙節，應屬可信。
        (5)至於，證人乙○○雖於偵查中證稱：與被告己○○已
          認識10年，被告己○○偶爾至其住處打牌云云（見95
          年度偵字第3457號卷(三)第212頁）。然被告乙○○所
          稱被告己○○至其住處打牌之交往情形係屬私人交誼
          ；且被告乙○○已證稱：未曾將借牌投標之事告知被
          告己○○等語；自不得僅以被告己○○與乙○○相識
          時間非短，逕行推論被告己○○必然知悉被告乙○○
          係藉用中元公司之名義參加「北37線工程」及「瑞濱
          排水工程」之投標及施作。
        (6)既無積極證據足證被告己○○對於被告乙○○係借牌
          參與上開2項工程之投標及施作一事確已知情，縱使
          被告己○○於上開2項工程之開標、決標過程中未舉
          發借牌投標之情事，並在開標、決標紀錄之審查人欄
          位簽名確認開標結果，亦未於「北37線工程」第一、
          二期估驗時，舉發被告乙○○借牌投標一事，而於第
          一、二期估驗文件中核章，仍無從認定被告己○○有
          何將不實事項登載於公務所掌之公文書或明知違背法
          令圖利等犯行，而以偽造文書或圖利等罪責相繩。
      2.被告己○○於「北37線工程」第一期估驗時，明知檢具
        地上物補償費之收據不足額，竟同意核撥全數地上物補
        償費，行使公務員登載不實文書，以圖利被告乙○○及
        中元公司部分：
        (1)行使公務員登載不實文書部分：
          按刑法上行使偽造文書或登載不實文書罪，係以行為
          人本於該文書之內容有所主張，始克成立；若行為人
          在文件核章後，僅於機關內部層轉主管覆核，僅屬機
          關內部職務上之層轉行為，顯與一般所謂行使必行為
          人持用該不實文書而對於內容有所主張，方與行使罪
          名相當之情形有別（最高法院91年度台上字第4432號
          、96年度台上字第2820號判決意旨參照）。本件被告
          己○○明知「北37線工程」施作廠商請領第一期工程
          估驗款時，檢附之地上物補償費收據未足160萬8,000
          元，亦即該期工程估驗單記載已支出地上物補償費
          160萬8,000元，顯屬不實事項，竟仍在該工程估驗單
          上核章，表示工程估驗單所載地上物補償費之金額業
          經審核無誤，將此不實之事項登載於工程估驗單，而
          有公務員登載不實之犯行，均如前述。然被告己○○
          完成上開公務員登載不實犯行後，係將該工程估驗單
          呈轉由不知情之課長、秘書及鎮長核章，再由瑞芳鎮
          公所之出納及會計人員辦理工程估驗款之核撥程序，
          此觀諸該工程之第一期工程估驗單及相關核撥估驗款
          之單據即明（見95年度證字第1488號編號95之「北37
          線工程」案卷）；足認被告己○○將前開工程估驗單
          呈由課長、秘書及鎮長核章，以及由出納、會計人員
          據該工程估驗單之內容，辦理核撥估驗款等，均僅屬
          機關內部職務上之層轉行為，被告己○○並未本於該
          工程估驗單之內容有所主張；參酌首揭所述，即與行
          使之定義不符，核與刑法第216條之構成要件尚屬有
          間。
        (2)圖利罪部分；
          次按貪污治罪條例第6條第1項第4款之公務員圖利罪
          ，係關於公務員職務上圖利之概括規定，必其圖利之
          該行為不合貪污治罪條例各條特別規定者，始受本罪
          之支配，倘其圖利之行為合於其他條文或款項之特別
          規定，即應依該特別規定之罪論處，無再適用本罪之
          餘地，故依據法令從事公務之人員就其主管或監督之
          事務，倘同一行為而違背職務收受賄賂，自應依上開
          條例第4條第1項第5款之違背職務受賄罪之特別規定
          論處，無再論以上開概括規定圖利罪之必要（最高法
          院93年度台上字第5076號判決意旨參照）。本件被告
          己○○固於「北37線工程」第一期估驗時，明知地上
          物補償費之請領須檢附收據，而施作廠商檢具地上物
          補償費之收據總額，未滿工程契約所定地上物補償費
          之總額即160萬8,000元，竟仍同意於該期估驗時，核
          撥全額地上物補償費予中元公司；然被告己○○就此
          等違背審查請領款項職務之行為，收受被告乙○○交
          付之賄賂及飲宴之不正利益，核被告己○○所為，已
          該當貪污治罪條例第4條第1項第5款違背職務受賄罪
          ，均如前述；揆諸首開說明，即無再就被告己○○超
          額核撥地上物補償費之行為，另論以貪污治罪條例第
          6條第1項第4款公務員圖利罪之必要。
      3.被告己○○於辦理「北37線工程」結算時，隱匿第一工
        區道路遭拆除之缺失，在結算明細表為不實登載，圖利
        中元公司部分：
        被告己○○係於天○○及地○○就「北37線工程」進行
        初驗、複驗及正式驗收後，始再度經指派辦理該工程結
        算事宜，已如前述。且天○○及地○○於初驗時，已就
        該工程第一工區路○○路寬進行測量，測量結果合格，
        因此，於複驗時，僅就第一工區驗收箱涵部分，業據證
        人天○○供證明確（見原審卷(四)第12頁）。而該工程正
        式驗收時，天○○及地○○因被告己○○刻意隱匿，且
        因第一工區業已通過初驗、複驗，未再度查驗，故未發
        現第一工區○○○路面已遭拆除，於驗收紀錄中亦未記
        載此事，均如前述，並有該工程初驗、複驗及驗收紀錄
        在卷可稽（見95年度偵字第34 57號卷(二)第60至61頁）
        ；易言之，該工程第一工區之路面於初驗及複驗時，確
        實已曾施作完成，僅於正式驗收前拆除，且依據初驗、
        複驗及驗收紀錄，均無從得知第一工區○○路面已遭拆
        除之情形；是被告己○○辯稱：經指派再度接辦「北37
        線工程」結算時，因該工程業已驗收完畢，工程項目均
        已施作，自應依程序辦理結算，有關拆除路面一事，應
        屬工程瑕疵依約求償之問題乙節，尚非無據。參以，「
        北37線工程」結算明細表之內容為各項工程項目，此有
        工程明細表附卷可稽（見95年度偵字第3457號卷(二)第58
        至59頁反面）；依據前開初驗、複驗及驗收紀錄之記載
        ，該工程既已通過驗收，則被告己○○於在工程明細表
        上核章時，固已知悉該工程第一工區○○路面已遭拆除
        ；惟其依據前開驗收紀錄，仍予核章同意核撥工程款之
        行為，即難認有何偽造文書之犯意。然被告己○○未在
        結算文件中敘明第一工區○○路面已遭拆除，刻意隱匿
        此工程瑕疵，且未予扣款，逕行同意核撥全數工程尾款
        等行為，均已屬違背職務之行為；又被告己○○就此等
        違背職務之行為，收受被告乙○○交付之賄賂及飲宴之
        不正利益，核被告己○○所為，已該當貪污治罪條例第
        4條第1項第5款違背職務受賄罪，均如前述；揆諸前揭
        說明，即無再就被告己○○隱匿拆除路面之工程瑕疵，
        且未予扣款，同意核撥全數工程尾款之行為，另論以貪
        污治罪條例第6條第1項第4款公務員圖利罪之必要。
      4.被告己○○、乙○○竊佔部分：
        (1)「北37線工程」第一工區施作期間，因施工範圍佔用
          私人用地，經基隆市○○區○○段877及878地號土地
          共有人午○○及巳○○出面抗議，經鑑界後，於94年
          10月3日拆除佔用私人土地之路面，業如前述；復有
          瑞芳鎮公所94年10月3日北縣瑞建字第0940016193號
          函檢附土地登記謄本、基隆市信義區地政事務所94年
          8月2日基信地所二字第0940005202號函檢附土地複丈
          成果圖及佔用前開877及878地號土地範圍圖說在卷可
          憑（見94年度交查字第487號卷第9至20、32至34頁，
          95年度偵字第3309號卷第118頁）；上開事實應堪認
          定。
        (2)證人即前開877地號土地共有人午○○於原法院審理
          時證稱：在臺灣光復後，因多次水災造成土地流失，
          地勢較低之877地號土地經土石填滿，與地勢較高之
          地面同齊，用路人即佔用該土地通行，在土地鑑界後
          ，始知所有之土地被施工佔用，因在其所有之土地外
          未設置欄杆或籬笆，故在首次發現「北37線工程」施
          作佔用其所有之土地時，並無法確定被佔用之土地面
          積為何云云（見原審卷(三)第289至290頁）；證人即前
          開878地號土地共有人巳○○於原法院審理時證稱：
          在878地號土地旁確有既成道路，該既成道路之寬度
          在「北37線工程」施作前，即可供2部車會車，在發
          現878地號土地被施工之前，未經通知該土地在「北
          37 線工程」道路拓寬之範圍內，俟發現施工時，即
          報警處理，被告己○○據報前往現場時，先質疑該土
          地是否為私人所有，其表示土地先前經過測量，並在
          所有之土地上釘一條鐵條，於該鐵條外一段距離即為
          土地界線等語（見原審卷(三)第280至281、283至284頁
          ）；足認前開877及878地號土地確有部分因長久遭用
          路人佔用通行而成為既成道路，且877地號土地之地
          勢與道路相同，而878地號土地係與877地號土地相鄰
          ，此觀前開土地複丈成果圖即明，是堪認878地號土
          地之地勢亦應與路面相差不大。次查，877地號土地
          並無設置欄杆、籬笆等物以明地界，而878地號土地
          雖經證人巳○○證稱：釘有一鐵條以明界址云云，然
          證人巳○○亦證述：在該鐵條外一段距離始為土地界
          線等語；足認878地號土地亦未設置欄杆等明確界址
          之標示，而證人午○○亦證稱：係在鑑界完成後，始
          確定所有之877地號土地遭佔用等情。是被告乙○○
          辯稱：第一工區○○路面佔用巳○○、午○○之土地
          本即屬既成道路，午○○等人亦不明界址在何處乙節
          ，尚非出自虛構。且證人巳○○亦證稱：報警阻擋施
          工後，被告己○○到現場時，曾質疑是否佔用私人所
          有之土地云云；堪認被告乙○○及己○○辯稱：因該
          爭議路段本即為既成道路，不知施工範圍已佔用私人
          土地等情，即非無據。又「北37線工程」之預算包含
          地上物查估補償費，已如前述，亦即該工程於發包施
          作前，即知施工範圍將佔用部分私人所有之土地或拆
          除私人所有之建物，而就此編列補償費之預算，被告
          己○○亦已在該工程於94年1月20日開工前，以瑞芳
          鎮公所94年1月11日北縣瑞建字第0940000621號函，
          通知高國賢等人於94年1月18日領取地上物拆遷補償
          費，另被告己○○並以瑞芳鎮公所94年1月11日北縣
          瑞建字第0930021525號函，通知中元公司應於94年1
          月20日前取得土地先行使用同意書及地上物拆遷補償
          發放完成，以免工程動工施作時發生用地及地上物爭
          議糾紛事件，此有「北37線工程」函件卷宗所附該等
          函扣案可佐（扣押物編號E-3-1）；亦即被告己○○
          已於該工程開工前督促中元公司應於開工前辦理用地
          及地上物協商使用及發放補償費事宜，並已通知地上
          物所有人於開工前領取地上物補償費，茍若被告乙○○及己○○已知該工程第一工區之施工範圍將佔用午
          ○○及巳○○所有前開877及878地號土地，當無不於
          開工前先行與午○○、巳○○協商之理，徒增實際施
          作過程中發生爭議而影響工程順利施作之風險；然證
          人午○○及巳○○均證稱：於94年2、3月間發現工程
          施作前，並未接獲上開土地在該工程施作範圍內之通
          知等情，且前開通知發放地上物補償費之函件中，亦
          未列入巳○○及午○○，亦證被告己○○及乙○○於
          午○○等人在現場阻擋施作前，對於第一工區施作範
          圍將佔用午○○及巳○○所有之上開土地一節，應無
          認識。
        (3)另參以，上開877及878地號土地係在第一工區0k加數
          十公尺，未達1公里處，業經證人天○○證述在卷（
          見原審卷(四)第12頁）；而該處原預計施作排水溝，因
          巳○○等人拒絕提供土地施作，遂於94年5月13日召
          開「北37線工程」第一次變更設計圖說及工期案研商
          會議，決議將原定施作之側溝換側施作，此有該次會
          議紀錄及工程變更簡報附卷供參（見95年度偵字第
          1764號卷(二)第78至81頁）。且證人巳○○、地○○亦
          證稱：排水溝施作在878地號土地對面土地云云（見
          原審卷(三)第281頁、卷(四)第23頁）；核與被告乙○○
          、己○○所稱：因無法與巳○○等人達成協商，遂將
          原定施作之排水溝換側施作等情相符；而土地鑑界係
          於94年8月間始完成，且午○○等人於土地鑑界完成
          前亦無法確認施工範圍是否已佔用私人所有之土地，
          均如前述；則自在土地鑑界完成前，已將原定施作之
          排水溝換側施作一節觀之，亦足徵被告己○○及乙○○應無竊佔他人土地之犯意。至於鑑界結果完成後，
          經實地測量之結果，雖確有部分柏油路面佔用前開
          877及878地號土地；然據卷附佔用前開877及878地號
          土地範圍圖說觀之，佔用部分呈現長條狀，與上開土
          地旁之道路同向（見95年度偵字第3309號卷第118 頁
          ），堪認被告乙○○所稱：係沿既有道路鋪設柏油等
          情（見原審卷(三)第351頁），應屬可採。且前開土地
          並無明確界址，地勢復與土地旁之道路相似，則在鑑
          界結果完成前，尚難自現場地形，明確認定前開私人
          所有土地之範圍，是認被告乙○○辯稱：不知已佔用
          私人土地等語，難謂無據。又工程契約已明定完工期
          限，因已將原定施作之排水溝換側施作，縱或被告乙○○為避免工程延期完成，在鑑界完成前，逕行依據
          工程進度，就道路範圍鋪設柏油，而被告己○○亦未
          予阻止，導致鑑界完成後發現確有部分路面佔用私人
          土地，足認被告己○○及乙○○行事未慎，然仍無從
          僅以事後鑑界結果，逕行認定被告乙○○及己○○於
          鑑界完成前之施工過程中，即已明確認知施工範圍佔
          用前開877及878地號土地，仍繼續施作工程，而有竊
          佔之犯意。
        (4)至於，「北37線工程」之預算中雖已包含地上物補償
          費，亦即在施作前，即知該工程將使用部分私人用地
          或拆除私人所有之建物；然此情形非限於第一工區，
          於該工程第二、三工區亦有此種情形，此觀該工程工
          程用地第二次協調會會議紀錄中記載第二、三工區已
          協調取得土地先行使用同意書等語即明（見94年度交
          查字第487號卷宗第26頁）。且證人宇○○亦於原法
          院審理時證稱：該工程第一、二、三工區均有使用私
          人土地之情形云云（見原審卷(三)第328頁）；換言之
          ，僅得依據該工程預算包括地上物補償費此節，認定
          被告己○○及乙○○就此工程將使用部分私人用地或
          拆除私人所有之建物等情有所認識；然尚無足認定被
          告己○○及乙○○確實認知該工程將佔用前開877及
          878地號土地一節，應屬甚明。另證人申○雖於原法
          院審理時證稱：該工程第一工區○○道路旁種有竹筍
          ，於施工前曾與被告乙○○至現場勘查，即已了解此
          情形，並計算竹筍之數量，以估算地上物補償費等語
          （見原審卷(四)第55至56頁）；惟依據農作物請領清冊
          之記載，許坤義等人所有之農作物均為麻竹（見95年
          度偵字第1764號卷(二)第94頁）；足見該工程除前開
          877及878地號土地種植麻竹筍外，尚有其餘路段使用
          之土地上亦有種植麻竹之情形；是縱使證人申○上開
          所述屬實，亦無從認定被告乙○○於開工前，已明確
          知悉877及878地號土地確在工程施作範圍內。又證人
          巳○○雖證稱：上開878地號土地上釘有一根鐵條，
          露出地面約2、30公分，於該鐵釘外一段距離即為土
          地之界線，施工時已將該鐵釘挖出云云（見原審卷(三)
          第284頁）；然證人即挖土機司機玄○○於原法院審
          理時結證稱：施作地主抗爭之路段時，並未挖到一條
          鐵條，經地主抗爭後，當日即行停工等語（見原審卷
          (三)第330至331頁）；核與證人巳○○上開所述不符，
          且證人巳○○於偵查中均未提及此節，亦未提出現場
          照片佐證，自無從僅以證人巳○○上開證述，逕行認
          定施工當時，確已將界明地界之鐵釘挖出。
        (5)綜上所述，「北37線工程」第一工區○○路面確未經
          巳○○、午○○之同意，佔用其等所有前開877及878
          地號土地，然上開土地之位置，係在既成道路旁，且
          地勢與道路相似，復未設置欄杆等明確界址，自現場
          地形應無從明確認定上開土地之界線；又縱或被告乙○○已知土地所有人表示私人所有之土地在施工範圍
          內，仍於土地鑑界完成前，繼續施作工程，且被告己○○未予制止，導致鑑界結果確有部分路面佔用私人
          土地，足認被告乙○○及己○○之行為確有行事未謹
          慎之不當；惟在土地鑑界完成前，土地所有人巳○○
          等人亦無法明確判斷施作範圍是否確實佔用前開土地
          ，自難期被告乙○○及己○○於鑑界結果完成前，確
          認施工範圍有無佔用私人土地，則被告乙○○為求如
          期完工，避免因工期延誤遭扣款，在鑑界結果完成前
          仍繼續施作，且被告己○○未予制止等行為雖有不當
          ，仍難認定被告乙○○及己○○係在明知施作範圍屬
          於私人所有土地之情形下，佔用私人所有之土地。換
          言之，自難僅以事後鑑界測量確有佔用上開土地之結
          果，逕行推論被告己○○及乙○○明知前開土地在施
          工範圍內，而有竊佔之犯意，故難認被告己○○及乙○○確有檢察官所指之竊佔犯行。
      5.被告己○○偽造他人刑事證據部分：
        (1)扣案「北37線工程」監工日報記載之表格名稱為「臺
          北縣瑞芳鎮公所監工日報」，表格下方簽章欄係由監
          造人及承包商核章，且規定完工期限欄係記載「119
          日曆天完工」，有該份監工日報扣案可稽（扣押物編
          號J己-3-4）。而調查局於95年5月26日向瑞芳鎮公所
          調取該工程監工日報記載之表格名稱為「中元營造有
          限公司監工日報」，表格下方簽章欄係由監造單位及
          監造人員核章，且於94年6月19日至94年6月22日監工
          日報規定完工期限欄係記載「124日曆天」，並於上
          開4日監工日報本日工程敘要欄記載「報業主核准延
          展5日曆天」等語，此有瑞芳鎮公所95年5月26日調閱
          資料明細及當日移交調查局之「北37線工程」94年6
          月19日至同年月22日之監工日報等影本附卷可稽（見
          95年度偵字第3309號卷第13至14頁，95年度偵字第34
          57號卷(二)第218至221頁）；足認上開2份監工日報之
          內容確有不相符之處。
        (2)證人申○於原法院審理時證稱：任職於詹尚宏大地土
          木結構技師事務所，為「北37線工程」之設計公司，
          該工程由其負責設計，施工及監工日報於結算前均已
          送交公所，監工日報係由思考公司之宇○○交付，因
          設計公司有義務提供施工日報予監造公司審核，故會
          將日報表輸入電腦，且因「北37線工程」之工期經變
          更，其認為工期變更後，應重新製作施工及監工日報
          ，亦即在工期延展通過審核前之日報表，工期之記載
          係依據工程合約之約定，而在工期延展通過審核後之
          日報表，工期之記載應變更為延展後之工期，而決算
          書中工期記載亦應與施工、監工日報相同，遂主動向
          被告己○○提及此事，經被告己○○表示同意，其即
          要求宇○○變更日報表上關於工期之記載內容，宇○○原表示反對，並要求在先前提出之監工日報上修改
          ，但因被告己○○表示無法找到先前交付之監工日報
          ，其遂向宇○○表示重新製作1份監工日報云云（見
          原審卷(四)第47至48頁）。證人宇○○於原法院審理時
          證稱：曾就「北37線工程」製作2次監工日報，第一
          次係於工程完工後製作，已將該份監工日報送交被告
          己○○，另一次係因主計或政風單位對於工期有疑義
          ，申○告知應就此部分作修正，其原認為僅得就延展
          部分之工期，以補充說明之方式記載，不應修改之前
          的部分，因申○表示係轉告被告己○○之意，其即打
          電話向被告己○○解釋，經被告己○○表示同意，且
          向被告己○○確認施工期限之製作方式時，表示思考
          公司留存監工日報之電子檔已損壞，重新製作較為費
          時，被告己○○即建議申○有施工日報之電子檔，可
          向申○索取電子檔再為修改，其即向申○索取施工日
          報之電子檔，再依上開方式修正，而因申○表示被告
          己○○告知原先製作之監工日報遺失，始重新製作一
          份監工日報等語（見原審卷(三)第314至316、327頁）
          ；互核證述內容均屬相符，亦即依據證人申○及宇○○之證述，足見施工及監造單位雖於辦理結算時，均
          已檢送施工及監工日報予被告己○○，然因該工程之
          工期於完工後，始經公所准予延展，而由思考公司重
          新製作監工日報送交公所；又因思考公司原留存監工
          日報之電子檔已損壞，遂向該工程之設計人申○索取
          施工日報之電子檔，由宇○○修改後送交被告己○○
          。參以，臺北縣瑞芳鎮公所確曾就該工程，同意延展
          工期5日曆天，並於該工程完工後之94年7月11日，始
          以北縣瑞建字第0940010401號函通知中元公司及思考
          公司，此有瑞芳鎮公所上開函件扣案可佐（扣押物編
          號E-3-1）；且宇○○第二次製作之監工日報於瑞芳
          鎮公所發函通知准予延展工期前之94年6月19日至94
          年6月22日，關於規定完工期限欄均記載延展後之工
          期「124日曆天」，並於上開4日監工日報本日工程敘
          要欄記載「報業主核准延展5日曆天」等情，已如前
          述，均與證人申○及宇○○上開證述內容相符，亦足
          信瑞芳鎮公所於95年5月26日檢送之監工日報，確係
          因該工程之工期延展，由宇○○另行製作而成。
        (3)被告己○○另於偵查中陳稱：95年5月26日提供予調
          查局之監工日報，與估驗書所附之監工日報不同，因
          舊格式係由施作廠商與監造商共同蓋印，新格式係分
          開蓋印，但內容應該要相符，並未要求監造公司改正
          ，不知為何內容不符云云（見95年度偵字第3309號卷
          第28至29頁，95年度偵字第5093號卷第237至239頁）
          。核與證人申○於原法院審理時證稱：日報表之格式
          變更有3個階段，第一階段係由施作及監造單位共同
          製作1份監工日報，無施工日報，第二階段因政府採
          購法通過，臺北縣政府採購中心成立品質督導稽核小
          組，就轄區內工程要求由施作單位及監造單位各自製
          作施工及監工日報後，再交由對方核章，第三階段則
          由施作及監造單位各自製作施工及監工日報，毋庸對
          方核章，本件「北37線工程」一開始介於第一、二階
          段期間，完工時則屬於第三階段之情形，在一般工程
          進行中，如涉及日報表格式變更，通常仍繼續使用舊
          格式，但有時會經臺北縣政府採購中心之稽核小組要
          求採用新格式，「北37線工程」亦經稽核，於第一、
          二次估驗時送交公所之報表係採用第一階段之格式，
          完工後，第一次送交公所之施工日報係採用第二階段
          之格式，之後因為工期變更，就之前報表中關於工期
          之記載變更後，再送交一份完成之日報表至公所，此
          份報表係採用第三階段之格式等語相符（見原審卷(四)
          第51至54頁）；堪認自「北37線工程」開工起至辦理
          結算完畢止，工程日報表之格式確經變更。次查，扣
          案之監工日報下方簽章欄，係由監造人及承包商共同
          蓋印，而調查局於95年5月26日向瑞芳鎮公所調取該
          工程之施工及監工日報，施工日報表格下方簽章欄僅
          由施工單位及工地主任核章，監工日報表格下方簽章
          欄則僅由監造單位及監造人員核章，亦即上開施工及
          監工日報雖均針對同一工程所為，然表格內容確有不
          同，並與前開被告己○○及證人申○所述日報表格式
          變更之情形相符；得見被告己○○前開所辯，非屬無
          據。
        (4)又觀諸證人申○及宇○○之前開供證，本件工程係因
          申○認為結算書關於工期之記載應與施工及監工日報
          相符，而施工及監造單位於結算時先行檢送之施工及
          監工日報，關於工期均係記載尚未延展之工期即119
          日曆天，遂主動向被告己○○建議修改施工及監工日
          報，經被告己○○同意後，另行通知宇○○修改監工
          日報中關於工期之記載，因申○與宇○○對於應否就
          監工日報中自開工日迄完工日全部完工期限之記載，
          均修改為延展後之工期有不同意見，遂由宇○○向被
          告己○○解釋，經被告己○○同意僅就完工前數日之
          監工日報關於完工期限之內容修改為延展後之工期，
          宇○○並主動向被告己○○表示原先留存監工日報之
          電子檔已損壞，被告己○○始建議得向申○索取施工
          日報之電子檔修改後作為監工日報提交公所。換言之
          ，施工及監造單位於結算時檢送施工及監工日報予工
          所後，雖另行製作施工及監工日報，然被告己○○係
          因申○之建議，始同意由施工及監造單位修改關於完
          工期限之記載，重新製作施工及監工日報，非由被告
          己○○主動要求施工及監造單位重新製作，足認被告
          己○○係因工期變更，經申○之建議後，始同意由宇
          ○○重新修改監工日報中關於工期之記載，復因宇○○向被告己○○表示監工日報之電子檔已損壞後，被
          告己○○始建議宇○○得向申○索取施工日報之電子
          檔，而非由被告己○○主動要求宇○○向申○索取施
          工日報之電子檔，是難認定被告己○○確有湮滅證據
          之犯意。再查，「北37線工程」之施工及監工日報之
          格式確經變更，則被告己○○辯稱：因格式變更，要
          求重新製作施工及監工日報等情，即非屬虛妄。參以
          ，宇○○因思考公司原留存監工日報之電子檔案損壞
          ，向申○索取施工日報之電子檔後，僅修改公司及表
          格名稱，即作為監工日報檢送公所，業經證人宇○○
          證述明確；亦即宇○○並非依據原先製作監工日報之
          內容重新製作監工日報，且施工日報與監工日報之製
          作人非同一，功能亦非相同，則宇○○向申○索取施
          工日報電子檔之內容縱與宇○○原先製作監工日報之
          內容非屬完全相同，即與常情無違；復以宇○○向申
          ○索取施工日報之電子檔後，並未修改日報之內容，
          因而導致調查局於95年5月26日向瑞芳鎮公所調取監
          工日報之內容，與扣案監工日報內容不同之結果，然
          尚無從僅以此結果，逕行認定被告己○○明知上開監
          工日報係關於被告甲○○、乙○○刑事案件之重要證
          據，而基於湮滅他人刑事證據之犯意，利用宇○○偽
          造前開監工日報。
      6.被告己○○明知「基山街200號復舊工程」之投標廠商
        提出之押標金支票連號，而未予舉發，並於開標文件中
        簽認審查無誤，將不實事項登載於職務所掌之文書，以
        圖利松盛公司及盈昌公司，且因擔任「都計21號道路工
        程」之承辦人，收受被告戊○○交付之賄賂及不正利益
        部分：
        (1)被告己○○係「基山街200號復舊工程」開標之審查
          人員，而松盛公司及盈昌公司參與該工程投標時，提
          出押標金支票號碼分別為KB0000000及KB0000000號，
          由被告己○○在開標文件中機關審查表「個別審查項
          目」之「六」、「本投標廠商與其他投標廠商之投標
          文件，是否有重大異常關聯」下之「審查結果」欄位
          打勾表示已確實審核，並在「形式審查初審結果是否
          符合規定」欄位登載「符合」，並於其下蓋用職名章
          表示確認無訛，嗣該工程由宏聯公司得標等情，此有
          「基山街200號復舊工程」開標/決標紀錄、松盛及盈
          昌公司第一次招標形式準備須知暨機關審查表、第一
          次招標投標廠商基本文件準備須知暨機關審查表等影
          本附卷可稽（見95年度偵字第5093號卷351、第357至
          361、367至371頁）；此部分事實，應堪認定。
        (2)被告己○○辯稱：「基山街200號復舊工程」開標時
          ，確實發現松盛公司及盈昌公司之押標金支票連號，
          惟因瑞芳地區之投標廠商均至彰化商業銀行瑞芳分行
          換購押標金支票，無法排除支票連號之情形，因此當
          時認為不構成主管機關公告之重大異常狀況，故仍於
          審查資料上表示並無異常狀況，而進行開標程序云云
          （見原審卷(二)第153頁）。而據證人即盈昌公司負責
          人戊○○於原法院審理時證稱：盈昌公司參與上開工
          程投標時提出之押標金支票，係盈昌公司向彰化商業
          銀行瑞芳分行換購，而松盛公司投標時提出之押標金
          支票，非由盈昌公司換購，係由松盛公司自行換購，
          因瑞芳地區僅有彰化商業銀行瑞芳分行及農會可供換
          購押標金支票，且之前公庫在彰化商業銀行，所以投
          標廠商多不使用農會，均至彰化商業銀行瑞芳分行換
          購押標金支票，故造成盈昌及松盛公司投標提出之押
          標金支票連號之結果，另盈昌公司係由林鐵墻參與開
          標程序等語（見原審卷(四)第63、65至66頁）；另證人
          即松盛公司負責人庚○○於偵查中結證稱：參與上開
          工程投標提出之押標金支票，係松盛公司自行換購，
          亦係由松盛公司員工參與開標程序云云（見95年度偵
          字第4788號卷第66頁）；證人酉○○於原法院審理時
          亦證述：因瑞芳地區僅有一家彰化商業銀行，瑞芳鎮
          公所建設課於91年召開之課務會議中，即就開標時發
          生押標金支票連號之問題進行討論，會議決議由辦理
          招標之主持人在現場判斷有無圍標情事等語（見原審
          卷(四)第148至151頁）。足認因瑞芳地區僅有一家彰化
          商業銀行瑞芳分行，且投標廠商多至該銀行換購押標
          金支票；又參與同一工程投標之廠商間，為準備投標
          事宜，換購押標金支票之時間應屬相近，則不同廠商
          於相近之不同時間，均至同一家金融機構換購押標金
          支票，因而造成押標金支票連號之情形，即與常情無
          違。再查，盈昌公司及松盛公司參與前開工程投標提
          出之押標金支票，係分由盈昌公司及松盛公司至彰化
          商業銀行瑞芳分行自個別帳戶換購，此有彰化商業銀
          行瑞芳分行96年7月4日彰瑞芳字第0961946號函在卷
          可參（見原審卷(三)第183至187頁），核與證人戊○○
          及庚○○均證稱盈昌及松盛公司之押標金支票係各自
          換購等語相合；足徵分別換購之押標金支票仍可能產
          生連號之情形，易言之，因瑞芳地區僅有彰化商業銀
          行瑞芳分行一家銀行，且投標廠商多至該銀行換購押
          標金支票，則開標時發生押標金支票連號之情形應非
          少見。故被告己○○辯稱：無從僅以押標金支票連號
          一節，逕行認定即有圍標、借牌投標等不法情事，而
          一律不予開標等語；尚難謂有悖事理。此觀證人酉○○證稱若發生押標金支票連號情形，由主持開標者依
          現場狀況認定有無圍標情事等情亦明；亦即開標時若
          發生押標金支票連號之情形時，即授權由主持開標者
          依個案認定有無不法情事之可能，決定是否進行開標
          程序。而松盛公司及盈昌公司提出之前開押標金支票
          雖有連號情形，然證人戊○○及庚○○已證稱係由不
          同人分別代表盈昌及松盛公司至開標現場參與投標等
          情，則被告己○○以審查權限，依據現場情形，認定
          應無圍標或借牌投標之情事，在開標審查文件中，記
          載審核通過，即難認有何不當之處。另參以，被告己○○於松盛公司及盈昌公司投標文件審查資料中第一
          次招標投標廠商基本文件準備須知暨機關審查表第4
          項押標金票據或憑證欄均分別記載上開公司提出押標
          金支票之號碼，有該等審查表影本可稽（見95年度偵
          字第5093號卷第358、368頁）；茍若依檢察官所指被
          告己○○明知一經發生押標金支票連號之情形，即須
          停止開標程序，竟仍於發現松盛公司及盈昌公司提出
          押標金支票連號時，故意不予舉發，在審查文件中表
          示通過審核，製作內容不實之審查表等情屬實；衡情
          ，被告己○○應刻意隱匿松盛及盈昌公司提出押標金
          支票連號之情形，絕無在審查文件中載明支票號碼，
          使他人得以輕易察覺押標金支票連號情事之理，更足
          徵被告己○○應無偽造文書及圖利之犯意。
        (3)證人戊○○於調查、偵查及原法院審理中證稱：被告
          己○○於95年2月間因兒子要繳學費，向其借貸3萬元
          ，其在盈昌公司門口，交付現金3萬元予被告己○○
          ，被告己○○於95年清明節前已返還，另被告己○○
          於94年11月間至工地會勘時，曾邀請被告己○○至瑞
          芳鎮大寮鄉六六餐廳聚餐，花費9,000元云云（見95
          年度偵字第1764號卷(一)第41至42頁，95年度偵字第34
          57號卷(二)第29頁反面至30頁反面、第90至92頁，95年
          度偵字第4788號卷第72頁，原審卷(四)第60至62、66至
          67頁）；被告己○○亦陳稱：確於95年1月間因需款
          繳交兒女學費，向戊○○借貸3萬元，於95年4月間已
          償還借款，另曾在六六餐廳接受戊○○之宴請等語（
          95年度偵字第3457號卷(二)第18至19、103頁，95年度
          偵字第5093號卷第90頁）。是戊○○於95年2月間確
          曾交付3萬元予被告己○○，並於同年11月間在六六
          餐廳宴請被告己○○等事實，固堪認定。
        (4)惟按收受賄賂罪，以他人有行賄之事實為前提，若他
          人所交付之物，並非基於行賄意思，則其物即非賄賂
          ，自無賄賂之可言，故賄賂之不法報酬必須與公務員
          之職務行為或違背職務行為具有一定之對價關係，苟
          非關於職務行為或違背職務行為之報酬，即不得謂為
          賄賂（最高法院90年度台上字第6784號判決意旨參照
          ）。本件被告己○○固為「基山街200號復舊工程」
          開標程序之審查人員，復為「都計21號道路工程」之
          承辦人，此有「都計21號道路工程」工程合約扣案可
          佐（扣押物編號J己-14- 4）；且被告己○○確收受
          戊○○交付之3萬元及宴請利益，已如前述。惟被告
          己○○承辦「基山街200號復舊工程」之開標過程，
          尚無違法情事；且證人戊○○亦證稱：於前開時間交
          付被告己○○之3萬元係屬私人借款性質等語（見95
          年度偵字第1764號卷(一)第41至42頁，原審卷(四)第61頁
          ）；核與被告己○○所述相合。而檢察官亦未指出上
          開金錢交付及飲宴利益與被告己○○擔任「都計21
          號道路工程」承辦人之職務間有何對價關係，自無從
          僅以被告己○○係「基山街200號復舊工程」開標程
          序之審查人員及「都計21號道路工程」之承辦人此節
          ，逕行認定被告己○○係基於職務關係收受戊○○交
          付之金錢及飲宴利益。至於盈昌公司之帳冊及轉帳傳
          票雖記載被告己○○向戊○○借貸3萬元，以及戊○○在六六餐廳宴請被告己○○等節，然此係盈昌公司
          內部記帳流程，自非得僅以此推論被告己○○確係基
          於職務關係，收受戊○○交付之3萬元及飲宴利益。
          換言之，縱使被告己○○於擔任「都計21號道路工程
          」之承辦人期間，向戊○○借貸金錢與接受戊○○交
          付之飲宴利益，確有行事不當之處，然既無積極證據
          足以證明戊○○交付之金錢與飲宴利益，與被告己○○之職務行為或違背職務行為具有一定之對價關係，
          揆諸首揭所述，即無從論以收受賄賂罪。至於被告己○○上開行為，是否違反公務員服務法所定公務員於
          所辦事件，不得收受任何餽贈，亦不得利用視察調查
          等機會，接受地方官民之招待或餽贈等規定，而應予
          懲處，係其所屬機關之人事權責，非本院所得審究，
          附此敘明。
    (三)綜上所述，檢察官雖指被告己○○及乙○○涉犯前揭罪嫌
      ，然部分因無積極證據足以證明被告己○○及乙○○確有
      公訴意旨所指之犯行，其犯罪尚屬不能證明；部分因另已
      該當貪污治罪條例第4條第1項第5款違背職務受賄罪，即
      無再論以貪污治罪條例第6條第1項第4款公務員圖利罪之
      必要。惟因檢察官認此部分與前開科刑部分，分別有連續
      犯、想像競合犯及高低度行為等裁判上一罪關係，爰不另
      為無罪之諭知。
  二被告丁○○部分：
    (一)公訴意旨略以：
      1.被告丁○○未舉發投標文件不符規定及押標金支票連號
        之情形，仍於投標審查文件上蓋章而完成開標程序，使
        鼎力公司及紀華公司繳交之押標金未遭沒收，圖利鼎力
        及紀華公司部分：
        被告丁○○為「爪峰、東和段疏浚工程」招標、監造、
        估驗及驗收業務之承辦人，該工程於92年10月2日公告
        ，同月16日開標後由鼎力公司得標，被告丁○○於開標
        日在瑞芳鎮公所審查投標文件時，本應就投標人之資格
        及檢具之書面資料詳細核對，且明知依投標須知之規定
        ，投標廠商需取得合法棄土場之同意以利清運工程廢土
        ，並對同時就同一工程投標之正誠營造工程股份有限公
        司（下稱正誠公司）、紀華公司與皇寓營造工程股份有
        限公司（下稱皇寓公司）不符規定之清運計畫能明確審
        核而記載資格不符，且明知鼎力公司於投標過程中依投
        標須知所提出與高意建設開發股份有限公司（下稱高意
        公司）訂定之契約，甲、乙雙方互置而明顯不符投標須
        知之規定，竟故意不予舉發而任由鼎力公司以1,488萬
        元得標。被告丁○○亦明知紀華公司所提出之押標金票
        據號碼為KB0000000號，正誠有限公司所提出之押標金
        票據號碼為KB0000000號，鼎力公司提出之押標金票據
        號碼為KB0000000號，三者所提出押標金支票連號之情
        形至為明顯，業已符合主管機關公告「政府採購錯誤行
        為態樣」所列舉之重大異常狀況，依規定應立即報告政
        風機關或向檢警調機關舉發，若當場釐清即可發現有借
        牌圍標之行為即不予開標決標，詎被告丁○○仍佯裝不
        知而將票據號碼記載在各廠商之投標文件上，並在依「
        臺北縣政府各機關辦理採購規則」所製作之「第一次招
        標基本文件審查表」上蓋章，表示前開投標文件業經自
        己審核確認並無重大異常狀況，進而接續在「臺北縣瑞
        芳鎮公所開標／決標記錄」上記載「招標形式文件符合
        」，並在會辦人欄位簽名表示無誤，除未向政風人員通
        報此等重大異常情形，亦未向檢警調人員舉發，以此方
        式接續將不實之內容登載於上述公文書上而隱匿重大異
        常訊息，再行使供瑞芳鎮公所依照審查內容與鼎力公司
        簽訂契約，致生損害於政府採購之公平與正確性，並使
        瑞芳鎮公所未能依法及時採取停止開標、廢標甚至解除
        契約並採取不予返還押標金之措施，而以此種方法圖利
        鼎力及紀華公司所繳交之押標金各70 萬元既遂。
      2.被告丁○○於第一期估驗時，明知施工便道之施作數不
        足，且估驗單記載土方開挖數量超過監工日報之記載，
        仍於估驗單上核章，使鼎力公司溢領施工便道之開闢及
        土方開挖之工程款，圖利鼎力公司部分：
        被告丁○○為「爪峰、東和段疏浚工程」承辦人，依臺
        北縣各機關辦理採購規範規定，對專案管理公司於管理
        與監造過程中以及監造完成後所提出估驗或驗收之書面
        資料，仍應詳細覆核比對，亦明知該工程合約中記明破
        堤、復舊共計4處，而在工程總經費中編列明確之數目
        、單價，亦明知於第一次估驗基準日有2處並未破堤，
        且依監工日報所載本工程第一期估驗截止日為止之「土
        方開挖」之數量僅有1萬198立方公尺，又其中有6張「
        公共工程剩餘土石方運送處理證明文件」記載清運之日
        期係在「開工日」前，更有總計多達20張之「公共工程
        剩餘土石方運送處理證明文件」記載清運日期早在「第
        一次開挖土方」施工之日前，仍故意隱匿上開情事，基
        於圖利之故意，在第一次估驗請款單上蓋章，以示承包
        廠商業於估驗截止之基準日已依契約內容實際施作破堤
        4處，並將1萬1,527立方公尺之土方清除完畢，將此等
        不實核對之結果，藉由核章而登載於廠商所提供交由公
        務員所執掌文件第一期估驗單上進而行使，使不知情主
        計及出納人員誤認承辦人即被告丁○○已就該第一期估
        驗工程內容與金額確認無訛，於92年12月23日製作支出
        傳票將估驗不應支出之破堤2處費用共計27萬9,744元，
        以及1,329立方公尺（每立方公尺費用為545元）未清運
        廢土之費用72萬4,305元等不法利益核撥予鼎力公司。
      3.被告丁○○就該工程有圍標之不法情事，未予舉發，且
        於驗收時，隱匿施工便道開闢數不足等情而通過驗收，
        使鼎力公司領取得以工程款，圖利鼎力公司部分：
        被告丁○○明知本工程估驗及請款過程中均非由得標之
        鼎力公司人員出面，反係由未得標之紀華公司員工宙○○出面接洽，處理領回保證金及工程款之事宜，顯有借
        用名義投標或圍標之不法情事，仍故意不予舉發。被告
        丁○○又於93年1月13日及2月18日兩次會同主驗人方銘
        欽辦理驗收時，故意隱匿並未如數破堤、開闢施工便道
        及復舊等情，使瑞芳鎮公所無從進一步發現此部分施工
        內容而通過驗收，被告丁○○進而於93年2月19日後某
        日在結算明細表上核章表示項目與數量相符之不實登載
        ，使不知情之主計及出納人員於93年6年18日，將其餘
        未實際施作、不應給付之「復舊」2處、「施工便道復
        舊」1 處之合約款共計11萬4,080元給付而圖利鼎力公
        司。
      4.檢察官因認被告丁○○涉犯刑法第216、213條行使公務
        員登載不實文書罪及貪污治罪條例第6條第1項第4款之
        圖利罪等罪嫌云云。
    (二)訊據被告丁○○固坦承於「爪峰、東和段疏浚工程」開標
      時，發現紀華、正誠及鼎力公司提出之押標金支票連號，
      未予舉發，且均由紀華公司之職員宙○○與其接洽工程事
      宜，復於第一期估驗單及結算明細表核章，使鼎力公司如
      數領取估驗款及工程尾款等情，但堅決否認有何偽造文書
      及圖利之犯行，辯稱：上開工程開標時，鼎力公司提出與
      高意公司簽定之廢土處理契約，非屬其審查範圍，係由專
      案管理公司負責審核，因專案管理公司未於審查時表示異
      議，其即認為相關文件應無疑義，又瑞芳地區僅有一家銀
      行，常出現押標金支票連號之情形，因此，承辦人員辦理
      開標作業時，僅須將押標金票據號碼登載於審查表中，供
      主持人判斷有無圍標情形即可，當時其已將紀華、正誠及
      鼎力公司提出押標金支票號碼登載於審查表上，已盡注意
      義務，另對於紀華公司向鼎力公司借牌參與投標一事，並
      不知情等語。經查：
      1.被告丁○○未舉發投標文件不符規定及押標金支票連號
        之情形，仍於投標審查文件上蓋章而完成開標程序，使
        鼎力公司及紀華公司繳交之押標金未遭沒收，圖利鼎力
        及紀華公司部分：
        (1)「爪峰、東和段疏浚工程」於92年10月16日開標，共
          有鼎力公司、正誠公司、紀華公司及皇寓公司參與投
          標，各該公司提出之投標文件，均通過形式審查，惟
          其中正誠公司因未檢附規劃圖說、棄土場證明未經法
          院公證、未檢附施工進度表，經認定企劃書不符規定
          ，紀華公司因未檢附棄土場法院公證證明及未撰寫施
          工計畫，經認定企劃書不符規定，皇寓公司因棄土證
          明等未經法院公證，經認定企劃書不符規定，均未通
          過投標基本文件之審查而經判定資格不符，嗣由鼎力
          公司得標；而鼎力公司投標檢附鼎力公司與高意公司
          簽訂關於工程土石方處理之協議書，其中甲方即收受
          工程土石方者，記載為鼎力公司，乙方即投標「爪峰
          、東和段疏浚工程」者，記載為高意公司，有甲、乙
          方名稱錯置之情形；另鼎力公司投標時提出押標金支
          票號碼為KB0000000號，正誠公司提出押標金支票號
          碼為KB0000000號，紀華公司提出押標金支票號碼為
          KB0000000號，亦即鼎力、正誠及紀華公司提出押標
          金支票確有連號情形，此有該工程開標紀錄及紀華公
          司、鼎力公司、正誠公司之投標文件、協議書影本附
          卷可稽（見95年度偵字第3457號卷(一)第48頁反面、第
          49至55頁反面），並有該工程開標紀錄及檢附鼎力公
          司投標文件及紀華、正誠、皇寓公司投標文件扣案可
          參（扣押物編號J己-1 -16、17、20、22）；此部分
          事實，堪以認定。
        (2)上開工程之專案管理公司即有成公司依據專案管理合
          約第2條附表之約定，提供之服務內容包括協助辦理
          招標文件之審查及評比，此有該工程專案管理工程合
          約扣案可憑（扣押物編號J己-1-8）。且證人辛○○
          亦證稱：參與「爪峰、東和段疏浚工程」之開標作業
          ，負責審查投標廠商提出之企劃書，企劃書之內容包
          括施工計畫書、自主檢查表、初步規劃設計及單價等
          ，只要投標廠商提出之企劃書記載特定項目，即認定
          符合該項投標資格，若投標廠商提出之企劃書不合格
          ，即無法參與投標，若企劃書合格，尚須審查其他項
          目，始得以確定是否符合投標資格，經審查結果，僅
          有一家公司提出之企劃書符合規定，其他三家公司提
          出之企劃書均不齊全而未通過審查云云（見原審卷(四)
          第106至108頁）。次查，依據瑞芳鎮公所公開招標投
          標須知第20條之規定，開標程序及審查分為形式審查
          、基本及資格文件審查、標價審查及最低價決標，此
          有該工程相關招標文件檢附瑞芳鎮公所公開招標投標
          須知扣案可參（扣押物編號J己-1 -19）；而「爪峰
          、東和段疏浚工程」對於投標廠商提出之投標文件，
          即依據上開程序，分別以形式審查表、基本文件審查
          表、第一、二廠商資格與文件及價格審查表等依序進
          行審查，其中基本文件審查表第5項係關於企劃書之
          審查，審查內容包括是否依投標須知第15條第2項規
          定格式書寫及裝訂、是否依投標須知第15條第2項規
          定檢附7份、設計及施工內容是否包含投標須知補充
          說明之規定範圍、是否檢附施工計畫書及品質計畫書
          、是否檢附施工進度表及是否檢附規劃圖說等細項，
          則有前開投標文件可參。又依據「爪峰、東和段疏浚
          工程」投標須知補充說明貳關於企劃書及工作內容之
          項目，包括承包商應於投標同時出具合法之棄土場，
          且須符合一定條件之砂石堆置場，並明定關於棄土場
          及砂石堆置場之資料須經法院公證或認證，此有該工
          程投標須知補充說明影本在卷可證（見95年度偵字第
          1764號卷(二)第118頁），並有上開該工程相關招標文
          件檢附投標須知補充說明可稽（扣押物編號J己-1-19
          ）；因對於該工程投標廠商提出投標文件之基本文件
          審查表中，關於企劃書之審查項目，明定包括是否包
          括投標須知補充說明之規定範圍，故就投標廠商提出
          之企劃書進行審查時，即應審查是否已依前揭投標須
          知補充說明檢附業經公證或認證之合法棄土場證明文
          件，此觀前開正誠公司、紀華公司及皇寓公司投標文
          件之基本文件審查表第5項均記載未通過企劃書之審
          查，且於基本文件初審結果欄分別記載「企劃書不符
          規定（棄土證明未經法院公證）」、「企劃書不符規
          定（未檢附棄土場法院公證證明）」及「企劃書不符
          規定（棄土證明等未經法院公證）」等語亦明。又有
          成公司之負責人於前開基本文件審查表之基本文件初
          審結果欄均簽名，核與證人辛○○證稱於開標現場，
          負責審查投標廠商提出之企劃書等情相符，堪認有成
          公司依據專案管理契約之約定，確於開標現場負責審
          查投標廠商提出企劃書之內容，以協助辦理招標文件
          之審查，而投標廠商提出棄土場之文件，亦應在有成
          公司審查之範圍內。另以，被告丁○○係該工程之承
          辦人，於開標時，擔任會辦及初審人員，亦即被告丁○○對於投標廠商提出之投標文件，確有審查之義務
          ，此觀被告丁○○於前開投標廠商提出投標文件之各
          項審查表之「初審人員簽名或蓋章」欄，均蓋用職名
          章即明，即使該工程另委由專案管理公司審查廠商提
          出之企劃書，以協助辦理招標文件之審查，惟被告丁○○對於廠商提出文件之審查義務，並未因此而受影
          響，蓋專案管理公司以工程專業，協助鎮公所審查廠
          商提出之企劃書，係屬專案管理公司依約應提供之服
          務，鎮公所仍應監督專案管理公司是否確實履行契約
          所定之內容，若承辦人對於專案管理公司負責審查之
          項目，確無審查權，則承辦人將無法監督專案管理公
          司有無確實依約履行，顯與常情有違。換言之，被告
          丁○○於開標時，對於廠商提出之棄土證明，仍有審
          查之權利及義務，不因另委由專案管理公司審查棄土
          證明而有異。故被告丁○○辯稱棄土證明屬於有成公
          司之審查範圍，其無從審查等情，尚非可採。
        (3)鼎力公司於投標時提出與高意公司簽訂之協議書，其
          中甲乙方當事人確有名稱錯置之情形，已如前述。然
          鼎力公司已就土石方之處理，提出土石方暫置同意書
          、固定污染源設置許可證及協議書等文件，並均經臺
          灣臺北地方法院所屬民間公證人之認證，此有上開標
          紀錄檢附鼎力公司之投標文件可參；而自該協議書之
          內容觀之，除甲乙方當事人名稱錯置外，協議書之內
          容確與土石方處理相關，且經鼎力公司及高意公司蓋
          用大小章，堪認該份協議書當事人名稱錯置，顯係製
          作人誤繕所造成。另據證人宙○○證稱該份協議書係
          由高意公司製作，公證人並未發現有甲乙方當事人名
          稱互置之情形等語（見原審卷(四)第144頁）；足見公
          證人認證時，亦未發覺此情形仍予認證，則被告丁○○於開標審查投標文件時，因該協議書業經認證，且
          內容與土石方處理相關，並經協議書雙方當事人蓋用
          公司大、小章，疏未查覺協議書有當事人名稱錯置之
          情形，即難謂與常情有違，尚難認被告丁○○於審查
          投標文件時，對於該協議書當事人名稱錯置之情形確
          已有認識，遽認被告丁○○係基於圖利之犯意，故意
          隱匿此情形不予舉發，而有圖利之犯行。
        (4)再查，紀華、正誠及鼎力公司參與上開工程投標時，
          提出之押標金支票固有連號情形；惟瑞芳地區僅有一
          家彰化商業銀行瑞芳分行，且投標廠商多至該銀行換
          購押標金支票，又參與同一工程投標之廠商間，為準
          備投標事宜，換購押標金支票之時間應屬相近，則不
          同廠商於相近之不同時間，均至同一家金融機構換購
          押標金支票，因而造成押標金支票連號之情形，即與
          常情無違，均如前述。參以，證人宙○○證稱：經子
          ○○之指示，前往彰化商業銀行瑞芳分行，購買鼎力
          公司及紀華公司之押標金支票，因公庫在該銀行，且
          瑞芳地區僅有一家銀行，因此均至該銀行購買押標金
          支票，此2張支票係於同一日購買，且僅購買此2家公
          司之押標金支票，因瑞芳鎮僅有一家彰化商業銀行可
          供換購押標金支票，因此，即使不同廠商於同一天換
          購押標金支票，亦常見押標金支票連號之情形等語（
          見95年度偵字第3457號卷(三)第136頁，原審卷(四)第138
          、143頁）。又紀華公司及鼎力公司提出押標金支票
          號碼分別為KB0000000及KB0000000號，2張支票並未
          連號，而正誠公司提出之押標金支票並非由宙○○購
          買，業經證人宙○○陳述明確，足認宙○○並非同時
          購買紀華及鼎力公司之押標金支票，然正誠公司提出
          之押標金支票號碼為KB0000000號，卻與由宙○○購
          買紀華及鼎力公司之押標金支票連號，亦證分別換購
          之押標金支票仍可能產生連號之情形。是被告丁○○
          辯稱；因瑞芳地區僅有一家銀行，故時常發生投標廠
          商提出押票金支票連號之情形等語，應屬可信。另依
          據證人酉○○證述：鎮公所建設課曾就開標時，發生
          押標金支票連號之問題討論，會議決議由辦理招標之
          主持人在現場判斷有無圍標情事等語（見原審卷(四)第
          148至151頁）；堪認瑞芳鎮公所為因應廠商多至同一
          家銀行換購押標金支票，造成常有押標金支票連號之
          情形，遂採取開標時若發生押標金支票連號之情形時
          ，即授權由主持開標者依個案認定有無不法情事之可
          能，決定是否進行開標程序之對策。而被告丁○○審
          查鼎力、正誠及紀華公司提出之投標文件中，已分別
          在基本文件審查表第3項關於押標金票據或憑證之審
          查項下，記載各該公司提出押標金之支票號碼，此有
          前揭投標文件可稽，足認被告丁○○所為已符合瑞芳
          鎮公所內部規定；再者，子○○雖與鼎力公司之負責
          人壬○○協議不為價格之競爭，然仍係由鼎力公司之
          負責人壬○○代表鼎力公司參與開標，而子○○亦指
          派紀華公司之職員代表紀華公司參與開標等情，業經
          證人壬○○及宙○○證述在卷（見95年度偵字第1764
          號卷(一)第33頁，95年度偵字第3457號卷(三)第135頁）
          ；亦即紀華公司與鼎力公司係分由不同人代表參與開
          標程序。則被告丁○○及其他負責開標程序之人以審
          查權限，依據現場情形，認定應無圍標或借牌投標之
          情事，在開標審查文件中，記載審核通過，即難認有
          何不當之處，故無從僅以鼎力、正誠及紀華公司提出
          押標金支票發生連號情形，且被告丁○○未停止開標
          ，並於開標審查文件上核章表示無異常情形，逕行認
          定被告丁○○即有偽造文書及圖利之主觀犯意。
        (5)綜上所述，被告丁○○固擔任「爪峰、東和段疏浚工
          程」開標程序之審查人員，對於投標廠商提出之投標
          文件，負有審查義務，且鼎力公司提出與高意公司簽
          訂關於土石方處理之協議書，確有甲乙方當事人名稱
          錯置之情形，又鼎力、正誠及紀華公司提出之押標金
          支票復有連號情形，惟上開協議書中當事人名稱錯置
          ，顯係誤繕之結果，且業經鼎力公司及高意公司蓋用
          公司大小章，並經公證人認證，則被告丁○○因一時
          疏忽，致未察覺當事人名稱錯置之情形，即難認與常
          情有違。又因瑞芳地區之投標廠商多至同一家銀行換
          購押標金支票，導致瑞芳鎮公所於開標時，經常發生
          投標廠商提出之押標金支票連號之情形，是無從僅以
          押標金支票連號，逕行認定投標廠商間有圍標或借牌
          投標之情事，而係委由負責開標之人員依現場狀況，
          認定有無停止開標之必要，則被告丁○○依據鎮公所
          內部規定，將鼎力、正誠及紀華公司提出押標金支票
          號碼記載於審查文件中，由負責開標人員判斷有無停
          止開標之必要，所為並無不當，是以，無從僅以鼎力
          公司提出協議書上，甲乙方當事人名稱錯置，且部分
          投標廠商提出押標金支票有連號等情形，逕行認定被
          告丁○○未予舉發，仍在相關審查文件中核章，表示
          開標程序無異常情形等行為，確係基於偽造文書或圖
          利之主觀犯意所為，而以偽造文書及圖利等罪責相繩
          。
      2.被告丁○○於第一期估驗時，明知施工便道之施作數不
        足，且估驗單記載土方開挖數量超過監工日報之記載，
        仍於估驗單上核章，使鼎力公司溢領施工便道之開闢及
        土方開挖之工程款，圖利鼎力公司部分：
        (1)施工便道之數量：
          被告丁○○於「爪峰、東和段疏浚工程」第一期估
            驗時，明知施作廠商施作施工便道之數量未達工程
            契約預定之4處，竟於記載施工便道實際開闢數量
            為4處之第一期估驗單上核章，使鼎力公司得以領
            取契約編列全數施工便道開闢之費用，已於前述，
            應堪認定。
          被告丁○○辯稱：壬○○曾告知該工程部分地區不
            宜施作施工便道，改採以吊車吊運之方式清運廢土
            方，因吊車施作之費用較高，且該工程係統包工程
            ，而施作廠商已將工程範圍內之淤泥清運完畢，達
            成本工程之疏浚目的，故同意如數給付施工便道之
            開闢費用云云（見95年度偵字第3457號卷(一)第256
            至257頁，卷(三)第82頁反面、第101至102、104頁）
            。且據證人壬○○證稱：因施工期適逢雨季，擔心
            破堤後河水會灌入，基於安全考量，在第2、4處未
            實際破堤，改以吊車吊挖土機清運淤泥，或自已開
            闢之施工便道至河道內清運淤泥，以達到疏浚之目
            的，因吊車費用較高，故在設計工程時，未採用吊
            車清運之方式等語（見95年度偵字第3457號卷(三)第
            60、237頁，原審卷(四)第131至132頁）；另證人辛○○結證稱：曾在施工現場看到吊車，採用吊車作
            業之費用確較實際破堤高云云（見95年度偵字第34
            57號卷(三)第160頁，原審卷(四)第121頁）；證人宙○○於偵查中亦證稱：曾在施工現場看到吊車等語（
            見95年度偵字第3457號卷(三)第144頁）；足認該工
            程之實際破堤及開闢施工便道之數目，雖未達工程
            契約預定之4處，然施工廠商告知係改採吊車清運
            之方式，清運河道內之淤泥，且吊車清運之費用，
            較破堤開闢施工便道之費用高，又施工現場確曾停
            放吊車，則被告丁○○所持前開辯解，即難謂無據
            。
          次查，該工程投標須知補充說明之前言已敘明因基
            隆河之河床堆積土石，致河床底部升高，為避免大
            量降雨造成淹水情形，遂針對人口分布較密之河段
            進行疏浚工作，此有該工程相關招標文件檢附瑞芳
            鎮公所公開招標投標須知扣案可參（扣押物編號J
            己-1 -19 ）；足見該工程之主要目的係為清除河
            道內淤泥。且據證人辛○○證稱：該工程驗收時，
            係從施工起點至終點逐步驗收，以水平儀器從河道
            兩側之河床至堤防頂進行測量，比對河床淤泥清除
            前後之高程云云（見原審卷(四)第117至118頁）；證
            人壬○○證稱：工程驗收時，依現場樁號，以光波
            經緯儀測量施工後之高程等語（見原審卷(四)第130
            頁）。又該工程驗收時，確已針對施工範圍抽驗定
            點測量高程，並通過驗收，此有該工程決算書檢附
            驗收紀錄、附件(一)及河道施工前後之現場照片扣案
            可佐（扣押物編號J己-1 -7），堪認驗收結果認為
            施工廠商之施作行為，已達到該工程疏浚河道之目
            的。
          再查，該工程之施作廠商以吊車吊運之方式，取代
            契約預定開闢施工便道之方式，進行疏浚工作，原
            應辦理變更設計，然該工程並未辦理變更設計等情
            ，此觀證人辛○○證稱：若以吊車作業方式取代破
            堤，應辦理變更設計，但因施工期很短，僅10餘日
            ，未及辦理變更設計，因此並未辦理變更設計云云
            （見原審卷(四)第121頁）；且被告丁○○亦陳稱：
            該工程未辦變更設計等語（見95年度偵字第3457號
            卷(三)第102頁）即明。惟該工程之開工日期為92年
            11月12日，規定竣工日期為92年12月10日，實際竣
            工日期為93年1月2日，此有該工程結算書檢附該工
            程竣工報告扣案供參（扣押物編號J己-1-7），亦
            即該工程規定之施作期間未滿1個月，而實際施作
            期間亦僅1月餘，施工期間甚短；則證人辛○○證
            述：因施工期間過短，未及辦理變更設計等情，應
            屬可信。是認被告丁○○經施作廠商告知將以吊車
            吊運方式，取代原定開闢施工便道之方式施作時，
            未要求辦理變更設計，雖確有疏失之處，然該工程
            施作期間甚短，則被告丁○○為簡便行事，未要求
            辦理變更設計，即難認與常情相違。
          審酌該工程實際開闢施工便道之數目，雖未達工程
            契約預定之數量，然施作廠商已告知未開闢施工便
            道之處，係改採費用較高之吊車吊運方式清運淤泥
            ，且施作現場確有吊車停放，又河道內之淤泥確有
            清除現象，則被告丁○○辯稱認為施作廠商改採吊
            車吊運方式所需費用，較實際破堤開闢施工便道為
            高，且已達工程目的，因而於第一期估驗時，同意
            給付全數估驗款等情，即難認無據。是被告丁○○
            雖於記載施工便道實際開闢數量為4處之第一期估
            驗單上核章，而有公務員明知為不實之事項，登載
            於職務上所掌文書之犯行，且被告丁○○未經辦理
            變更設計，即同意施作廠商改採上開方式施作，並
            核撥施作廠商請領之估驗款，或有疏失之處，然被
            告丁○○係因經告知施作廠商係採用單價較高之吊
            車吊運方式施作，且已達工程疏浚目的，因而同意
            如數核撥施作廠商請領之估驗款項，即難認其確有
            圖利之犯意。
        (2)土方開挖之數量：
          「爪峰、東和段疏浚工程」第一期估驗單記載之申
            請估驗日期為92年12月18日，估驗截止日為92年12
            月11日，該期完成土方開挖之數量為1萬1,527立方
            公尺，此有該工程之工程估驗單影本在卷可稽（見
            95年度偵字第3457號卷(三)第56頁）；證人辛○○亦
            證稱：因估驗單記載估驗截止日為92年12月11日，
            因此該期估驗款發放之工程數量應以92年12月11日
            前完成者為準云云（見原審卷(四)第123至124頁）。
            而該工程92年12月11日監工日報記載土方開挖之數
            量為1萬198立方公尺，92年12月18日監工日報記載
            土方開挖之數量為1萬1,527立方公尺，此有該工程
            監工日報扣案可佐（扣押物編號J己-1 - 15），足
            認該工程第一期估驗單記載土方開挖之數量，顯與
            該期估驗截止日之監工日報記載之數量不符。
          證人辛○○證稱：施作廠商請領第一期估驗款時，
            交付估驗單及1張棄土數量表，其即就書面資料及
            現場狀況大略估算土方數量，以核對估驗之數量，
            而施作廠商依規定於估驗時固應檢附棄土證明單，
            但棄土場有時並非逐日開立棄土證明單，所以會通
            融於結算時一併提出即可，本工程施作廠商請領估
            驗款時，檢附施工日誌、照片、估驗單及保險單等
            資料，並未檢附棄土證明單云云（見原審卷(四)第
            114至116、123頁）；證人宙○○亦證稱：負責處
            理上開工程請領估驗款之程序，其將監工日報、估
            驗單、照片及保險單等資料送交監造單位，由監造
            單位轉送鎮公所，而棄土證明單係於工程完工前一
            次製作，並未逐日製作，因此估驗時並未檢附棄土
            證明單等語（見原審卷(四)第138至139、142、146至
            147頁）；足認施作廠商請領估驗款時，確僅檢附
            監工日報、照片及估驗單等資料，並未檢附棄土證
            明單。又土方開挖之確實數量，若非逐日依據當日
            施工狀況累積計算，實難以精確計算，而被告丁○○雖係上開工程之承辦人，衡情，實難要求被告丁○○於工程施作期間，每日均至工地現場逐一計算
            當日土方開挖之數量，則其於審核施工廠商提出之
            估驗申請時，依據監造單位提出監工日報之記載，
            核對施作廠商提出估驗單記載之數目是否正確，即
            難認有何不當之處。再者，施作廠商提出第一期工
            程估驗單記載土方開挖數量1萬1,527立方公尺，雖
            與92年12月11日監工日報記載土方開挖數量1萬198
            立方公尺不符，卻與92年12月18日監工日報記載土
            方開挖數量1萬1,527立方公尺相符，已如前述；是
            被告丁○○於偵查中辯稱：第一期估驗時，因申請
            估驗日期是92年12月18日，其核對估驗單記載之工
            程數量與92年12月18日監工日報之內容相符，即在
            估驗單上蓋章等情（見95年度偵字第3457號卷(一)第
            262頁），尚非無據；則被告丁○○於施作廠商申
            請估驗時，對於估驗單記載土方開挖之數量與92年
            12月11日監工日報記載數量不符一節，是否確有認
            識，而基於偽造文書之犯意，在上開估驗單上核章
            ，自非無疑。
          另參以：依據監工日報之記載，該工程係自92年11
            月15日（起訴書誤載為92年11月16日）始開挖土方
            ，有監工日報扣案供參（扣押物編號J己-1-15）；
            而施作廠商提出之棄土證明單即公共工程剩餘土石
            方運送處理文件中，卻有部分記載土方清運日期係
            在92年11月15日之前，此有該工程公共工程剩餘土
            石方運送處理證明文件扣案為佐（扣押物編號J己
            -1-27）；堪認施作廠商提出之上開棄土證明單，
            顯與監工日報記載工程施作情形不符。然上開棄土
            證明單係由子○○指示宙○○及Ｃ○○，依據子○○提供運輸車輛資料表所載車號及駕駛人姓名、身
            分證字號等資料，於92年12月間即該工程完工前，
            一次全部製作完畢，業經證人宙○○及Ｃ○○證述
            明確（見95年度偵字第5093號卷第223至224頁，95
            年度偵字第3457號卷(三)第140至143頁，原審卷(四)第
            139至140、142頁）；證人辛○○亦證稱本工程施
            作廠商請領估驗款時，並未檢附棄土證明單等語（
            見原審卷(四)第123頁）；堪認施作廠商申請估驗款
            時，尚未製作上開棄土證明單，即無從於估驗時送
            交鎮公所審查。是被告丁○○於審核前揭估驗單時
            ，尚未取得該等棄土證明單，自無從發現前開棄土
            證明單有前述不合理之處，應屬甚明。
          從而，被告丁○○於審核施作廠商提出第一期估驗
            申請時，雖因疏忽將申請估驗日期與估驗截止日期
            混淆，致未注意該期估驗僅得就估驗截止日即92年
            12月11日前已完成之工程項目核撥估驗款，造成未
            發覺工程估驗單記載土方開挖數量超過92年12月11
            日監工日報記載數量之結果，然就該工程估驗單記
            載土方開挖數量與估驗單所載申請估驗日期即92年
            12月18日監工日報記載之內容相符一節觀之，堪認
            被告丁○○所辯已就估驗單與監工日報記載之內容
            相互核對無誤始蓋章等情，應堪採信。則被告丁○○雖因行事未慎，導致形式上有溢發土方開挖費用
            之情形，然尚難認被告丁○○有圖利之主觀犯意。
            另以，該工程之棄土證明單係於估驗後始製作，於
            估驗時並未送交鎮公所；則檢察官部分所指被告丁○○於估驗時，刻意隱匿棄土證明單製作不實之情
            形，即有誤會。
        (3)行使公務員登載不實文書部分：
          被告丁○○明知「爪峰、東和段疏浚工程」施作廠商
          開闢及復舊施工便道之數量均未達4處，亦即該工程
          第一期工程估驗單記載施工便道開闢之數量為4處，
          顯屬不實事項，竟仍在該工程估驗單上核章，表示工
          程估驗單所載關於施工便道開闢之數量均經審核無誤
          ，將此不實之事項登載於工程估驗單，而有公務員登
          載不實之犯行，均如前述，惟被告丁○○完成上開公
          務員登載不實犯行後，係將該工程估驗單呈轉由不知
          情之課長、秘書及鎮長核章，再由瑞芳鎮公所之出納
          及會計人員辦理工程估驗款之核撥程序，此觀該工程
          之第一期工程估驗單及相關核撥工程款之單據即明（
          見「爪峰、東和段疏浚工程」案卷），足認被告丁○○將前開工程估驗單呈由課長、秘書及鎮長核章，以
          及由出納、會計人員據該工程估驗單之內容，辦理核
          撥估驗款，僅屬機關內部職務上之層轉行為，被告丁○○並未本於該工程估驗單之內容有所主張，參酌前
          揭所述，即與行使之定義不符，未該當刑法第216條
          之構成要件。
        (4)綜上所述，被告丁○○於施作廠商申請估驗時，雖明
          知施工便道開闢之數量不足4處，仍於記載施工便道
          開闢數量為4處之工程估驗單上核章，表示審核該估
          驗單之記載無誤，然被告丁○○辯稱因施工廠商告知
          未實際開闢施工便道之部分，係改採單價較高之吊車
          吊運方式施作，且該工程確已達成疏浚河道之目的等
          語，非屬無據，即難認被告丁○○同意如數核撥施作
          廠商申請施工便道開闢費用之行為，確有圖利施作廠
          商之犯意；復以，該工程第一期工程估驗單記載土方
          開挖之數量，固與估驗截止日即92年12月11日之監工
          日報記載不符，惟確與申請估驗日即92年12月18日之
          施工日報記載相同，故被告丁○○辯稱因見估驗單記
          載申請估驗日期為92年12 月18日，遂將估驗單之內
          容與92年12月18日之監工日報核對無誤後，認為估驗
          單之記載正確，即核章表示通過審查等情，應屬可信
          ，自難認被告丁○○有何偽造文書及圖利之主觀犯意
          。另參以，該工程之棄土證明單，係施作廠商於完工
          前一次製作，估驗時並未檢附棄土證明單以供審查，
          則縱使棄土證明單之記載與監工日報記載工程施作情
          形不符，因被告丁○○於廠商申請估驗時，並未取得
          上開棄土證明單，則檢察官指被告丁○○於估驗時，
          刻意隱匿棄土證明單記載不實之情形，仍同意核撥估
          驗款，有圖利之犯行等情，即非可採；又被告丁○○
          並未就工程估驗單之內容有所主張，與行使之定義不
          合，自無成立刑法第216條之罪之餘地。
      3.被告丁○○就該工程有圍標之不法情事，未予舉發，且
        於驗收時，隱匿施工便道開闢數不足等情而通過驗收，
        使鼎力公司領取得以工程款，圖利鼎力公司部分：
        (1)前開「爪峰、東和段疏浚工程」雖係由同案被告子○○與壬○○協議不為價格競爭，由鼎力公司得標，但
          由子○○實際負責工程施作，然鼎力公司與紀華公司
          參與該工程開標時，係分由壬○○與紀華公司之職員
          前往現場，均如前述；復無其他證據足以證明被告丁○○於開標時已知上開投標廠商協議不為價格競爭事
          宜，自無從認定被告丁○○對於前開投標廠商違反政
          府採購法之情形已有認識。又證人壬○○於偵查及原
          法院審理時均證稱：擔任該工程之現場負責人，由其
          依據施工情形填寫施工日報，被告丁○○曾前往施作
          現場查看云云（見95年度偵字第3457號卷(三)第58頁，
          原審卷(四)第134至135頁）；核與證人宙○○證稱：該
          工程之施工日報係由現場人員壬○○填寫等情相符（
          見原審卷(四)第142頁）；堪認該工程之現場負責人為
          得標廠商鼎力公司之負責人壬○○。且證人宙○○證
          稱：請領工程款時，其持鼎力公司之大、小章，向瑞
          芳鎮公所請款，鎮公所開立公庫支票後，其將支票寄
          予鼎力公司，由鼎力公司直接入帳，或由其直接將支
          票以聯行無摺存款之方式，存入鼎力公司之帳戶內，
          鼎力公司扣除稅金、管理費、服務設計費等費用後，
          將其餘工程款存入壬○○所有交付子○○使用之帳戶
          內等語（見95年度偵字第3457號卷(三)第136至137頁）
          ；核與證人壬○○所述情節相符（見95年度偵字第34
          57號卷(三)第58、61頁）；足認施作廠商請領工程款時
          ，雖係由紀華公司之職員宙○○出面辦理，然宙○○
          仍係持鼎力公司之大、小章辦理請款事宜；則被告丁○○是否得以知悉前開投標廠商協議不為價格競爭而
          違反政府採購法之情形，非屬無疑。次查，被告丁○○固陳稱：知道宙○○為紀華公司之員工云云；且證
          人宙○○亦證述：被告丁○○知其為紀華公司員工等
          語（見原審卷(四)第139頁）。然得標廠商與其他廠商
          合作施作工程之情形，非屬少見；則由合作廠商之職
          員代得標廠商辦理該工程之行政事宜，即難謂與常情
          有違，又鼎力公司之負責人壬○○擔任現場負責人，
          負責工地現場，亦與鼎力公司得標之形式無違，是不
          得僅以該工程施作過程中，係由紀華公司之職員與被
          告丁○○接洽行政事宜，即遽予推定被告丁○○對於
          前開投標廠商違反政府採購法之情形已有認識。
        (2)被告丁○○於該工程驗收時，雖明知該工程施工便道
          開闢、復舊之數量不足，而於驗收及辦理結算時，均
          未就此表示異議，同意撥付該部分之工程尾款予施作
          廠商等情。然被告丁○○因經施作廠商告知未開闢施
          工便道部分，係以單價較高之吊車吊運方式施作，且
          施作現場確有吊車停放，又河道疏浚之工程目的確已
          達成，則被告丁○○因信賴施作廠商確以吊車吊運之
          方式清運河道淤泥，且吊車吊運之單價較開闢施工便
          道為高，因而同意如數給付契約所定施工便道開闢、
          復舊之工程款等行為，或有行事不周之處，惟尚難認
          被告丁○○確有圖利之主觀犯意，均如前述。又該工
          程於93年1月13日進行驗收時，因現場未定里程樁號
          而無法驗收，驗收人員要求監造單位就樁位測試完成
          後，擇期再予驗收，此有該工程93年1月13日驗收紀
          錄影本附卷可稽（見95年度偵字第1764號卷(二)第122
          頁），並有該工程決算書檢附之93年1月13日驗收紀
          錄扣案可佐（扣押物編號J己-1-7）；足認93年1月13
          日並未實質進行驗收工作。另該工程於93年2月18日
          進行驗收時，係就河道高程進行驗收工作，且因土方
          數量經專案管理公司核算無誤，准予驗收，驗收紀錄
          中並未記載施工便道之開闢數量，此有該工程93年2
          月18日驗收紀錄影本在卷供參（見95年度偵字第1764
          號卷(二)第123頁），並有上開工程決算書檢附93年2月
          18日驗收紀錄及附件可佐。且證人辛○○、壬○○於
          原法院審理時亦證稱：驗收人員於驗收時，係以抽樣
          方式進行驗收，該工程驗收時，係由施工起點至終點
          ，逐步比對河床淤泥清除前後之高程，並未針對契約
          預定之施工便道開設處進行驗收云云（見原審卷(四)第
          117至118、130至131頁）；則施工便道之開闢及復舊
          雖屬該工程之工程項目，然驗收人員於驗收時，得僅
          以抽驗方式進行驗收，且該工程之主要目的係為疏浚
          河道，則該工程之驗收人員於驗收時，主要驗收項目
          為測量施作後之河床高程有無變化，查驗是否達到疏
          浚之目的，至於施工便道之開闢，係為使機具得以駛
          入河道內進行疏浚作業，屬於施工方式，則驗收人員
          於驗收時，未再就施工便道之開闢及復舊數量是否達
          到契約預定之4處一節，進行驗收，亦難認有何不當
          ，因施工便道之開闢及復舊非在驗收人員抽驗項目內
          ，則縱使驗收紀錄未載明施工便道開闢及復舊數量是
          否已達4處，亦難逕認被告丁○○係基於圖利之主觀
          犯意，故意隱匿施工便道開闢及復舊數量不足等情，
          使該工程通過驗收，應屬無誤。綜上，該工程雖係由
          子○○與壬○○協議於投標時不為價格之競爭，然無
          積極證據可資證明被告丁○○就上開投標廠商違反政
          府採購法之行為確有認識，自不得僅以係由紀華公司
          之職員宙○○出面處理領回保證金及請領工程款等行
          政事宜，逕行認定被告丁○○確已知悉前開違反政府
          採購法之情形而未予舉發；另被告丁○○雖明知該工
          程施工便道之開闢及復舊數不足，且同意撥付該部分
          之工程款項，確有行事未慎之處，然亦無積極證據足
          堪證明被告丁○○確有圖利之主觀犯意，即無從以圖
          利之罪責相繩。
        (3)被告丁○○明知「爪峰、東和段疏浚工程」施作廠商
          開闢及復舊施工便道之數量均未達4處，亦即該工程
          結算明細表記載施工便道開闢及復舊數量為4處，顯
          屬不實事項，竟仍在該結算明細表上核章，表示結算
          明細表所載關於施工便道開闢及復舊之數量均經審核
          無誤，將此等不實之事項登載於結算明細表，而有公
          務員登載不實之犯行，均如前述；惟被告丁○○完成
          上開公務員登載不實犯行後，係將該結算明細表呈轉
          由不知情之課長、秘書及鎮長核章，再由瑞芳鎮公所
          之出納及會計人員辦理工程款之核撥程序，此觀該工
          程之結算明細表及相關核撥工程款之單據即明（扣押
          物編號J己-1-7該工程之決算書案卷），足認被告丁○○將前開結算明細表呈由課長、秘書及鎮長核章，
          以及由出納、會計人員據該結算明細表之內容，辦理
          核撥工程款等，僅屬機關內部職務上之層轉行為，被
          告丁○○並未本於該結算明細表之內容有所主張，參
          酌前揭所述，即與行使之定義不符，未該當刑法第
          216條之構成要件。
    (三)綜上所述，檢察官雖指被告丁○○涉犯前揭罪嫌，然並查
      無積極證據足以證明被告丁○○確有公訴意旨所指之犯行
      ，被告丁○○此部分之犯罪尚屬不能證明。惟因檢察官認
      此部分與前開前開科刑部分，分別有連續犯、想像競合犯
      及高低度行為等裁判上一罪關係，爰均不另為無罪之諭知
      。
伍、檢察官、被告之上訴應予駁回之理由：
  一被告癸○○、乙○○、己○○、丁○○部分：
    (一)被告等上訴部分：
      本院就被告癸○○、乙○○、己○○、丁○○論罪部分，
      詳敘理由、證據詳如上揭所述；被告癸○○、乙○○、己○○、丁○○之上訴意旨，仍執前詞否認犯罪，據以指摘
      原審判決不當，為無理由，均應駁回。
    (二)公訴人上訴意旨以：1.原審判決被告癸○○共同連續依據
      法令從事公務之人員，對於職務上之行為，收受賄賂，處
      有期徒刑9年，褫奪公權6年。犯罪所得財物新台幣500萬
      元應予連帶追繳沒收，如全部或一部無法追繳，應以其財
      產抵償之。乙○○連續意圖影響採購結果，而借用他人名
      義投標，處有期徒刑1年，減為有期徒刑6月；又連續不具
      公務員之身分，對於依據法令從事公務之人員，關於違背
      職務之行為，交付賄賂及不正利益，處有期徒刑4年，褫
      奪公權3年，減為有期徒刑2年，褫奪公權1年6月。應執行
      有期徒刑1年4月，褫奪公權1年6月。己○○連續依據法令
      從事公務之人員，對於違背職務之行為，收受賄賂及不正
      利益，處有期徒刑7年，褫奪公權5年。犯罪所得財物新台
      幣40萬元應予追繳沒收，如全部或一部無法追繳時，應以
      其財產抵償之。丁○○連續公務員明知為不實之事項，而
      登載於職務上所掌之公文書，足以生損害於公眾，處有期
      徒刑3年，減為有期徒刑1年6月，固非無見。惟查，上開
      被告偵、審期間均矢口否認犯行，致訴訟程序冗長，浪費
      司法資源甚鉅，顯見其等毫無悔意，態度不佳，原審顯然
      量刑過輕，尚不足以收儆惕之效，均應從重量刑，以示敬
      懲；2.被告乙○○、己○○、丁○○部分：原審判決上開
      被告不另為無罪之諭知部分，亦均應成立犯罪，而與其等
      有罪部分成立裁判上之一罪，是原審對於前揭被告不另為
      無罪之諭知部分，認事用法均容有未恰，為此難認原判決
      妥適，請撤銷原判決，另為適當之判決云云。惟查，原審
      判決就被告癸○○、乙○○、己○○、丁○○部分，分別
      判處有期徒刑，並諭知褫奪公權及犯罪所得財物應予追繳
      沒收，如全部或一部無法追繳時，應以其財產抵償之；已
      詳為審酌刑法第57條各款情狀及相關法條之規定，其量刑
      尚稱妥適，應予維持。公訴人上訴意旨，指摘原審此部分
      量刑過輕，為無理由，應予駁回。次查，原審及本院對於
      前揭被告不另為無罪之諭知部分，亦已敘明其理由及依憑
      之證據；公訴人上訴意旨並未提出新事證，其仍執前詞，
      認上揭被告不另為無罪諭知之部分，亦應成立犯罪，據以
      指摘原審判決此部分不當，同為無理由，應予駁回。
  二被告甲○○部分：
    公訴人上訴意旨以：原審判處被告甲○○共同連續依據法令
    從事公務之人員，對於職務上之行為，收受賄賂，處有期徒
    刑2年6月，褫奪公權2年；犯罪所得財物新台幣500萬元應予
    連帶追繳沒收，如全部或一部無法追繳，應以其財產抵償之
    ，固非無見。然其坦承全部犯罪事實，犯後態度良好，所為
    雖應受非難評價，但原審量刑似有過重之嫌，自應予其與上
    開否認之被告在量刑上有所區隔，以啟自新，為此難認原判
    決妥適，請撤銷原判決，另為適當之判決云云。被告甲○○
    之上訴意旨亦略以：原審量刑過重等語。惟查，被告甲○○
    收賄之金額高達500萬元，數額甚鉅；而被告甲○○所犯貪
    污治罪條例第5條第1項第3款之罪，其本刑為「處七年以上
    有期徒刑，得併科新台幣六千萬元以下罰金」；原審適用證
    人保護法第14條第1項之規定減輕其刑，並審酌「被告甲○○擔任瑞芳鎮公所約聘僱人員，負責鎮公所用品之採購，已
    屬依據法令從事公務之公務員，自應恪遵職務依法行政，明
    知向得標廠商索賄之行為與法不合，竟為圖債務清償之私利
    ，與被告癸○○基於犯意聯絡，出面向得標廠商要求及收取
    賄賂，所為亦無可取，然被告甲○○於偵查中已坦認犯行不
    諱，並供述與被告癸○○共同犯罪之情節，另深表悔悟，堪
    認犯後態度良好等一切情狀」，量處「甲○○共同連續依據
    法令從事公務之人員，對於職務上之行為，收受賄賂，處有
    期徒刑貳年陸月，褫奪公權貳年。犯罪所得財物新台幣伍佰
    萬元應予連帶追繳沒收，如全部或一部無法追繳，應以其財
    產抵償之。」；已係極低之刑，其處刑尚稱允洽，難認有過
    重之情形。公訴人及被告甲○○上訴意旨，指摘原審量刑過
    重，均為無理由，應予駁回。
  三被告曾憲章、戊○○、辛○○、子○○、壬○○部分：
    公訴人上訴意旨略以：上開被告於偵查期間均同意緩刑之宣
    告，併向公庫支付一定金額為條件，且渠等亦因犯罪而受有
    不法利益，原審均未審酌，宜命上揭被告於緩刑之宣告外，
    均繳納一定金額予國庫，以收儆惕之效云云。惟查，原審判
    決就被告曾憲章、戊○○、辛○○、子○○、壬○○部分，
    分別判處徒刑及宣告緩刑，已詳列其理由，及敘明以該等被
    告犯罪之情節，科以上開刑罰為已足，檢察官請求就該等被
    告宣告緩刑時，並命其支付一定金額予公庫一節，尚無必要
    ；經核尚無不合。檢察官提起上訴並未陳明其他更具體之理
    由，其執前詞認「宜命上揭被告於緩刑之宣告外，均繳納一
    定金額予國庫，以收儆惕之效」等語，據以指摘原審判決此
    部分不當，為無理由，均應予駁回。
據上論斷，應依刑事訴訟法第368條，判決如主文。
本案經檢察官周誠南、李金定到庭執行職務。
中    華    民    國    99    年    6     月    22    日
                  刑事第十庭    審判長法  官 陳博志
                                      法  官 陳德民
                                      法  官 劉興浪
以上正本證明與原本無異。
業務上文書登載不實部分不得上訴。
其餘如不服本判決，應於收受送達後10日內向本院提出上訴書狀
，其未敘述上訴之理由者並得於提起上訴後10日內向本院補提理
由書（均須按他造當事人之人數附繕本）「切勿逕送上級法院」
。
                                      書記官 陳嘉文
中    華    民    國    99    年    6     月    23    日
附錄：本案論罪科刑法條全文
貪污治罪條例第4 條第1 項第5 款
有下列行為之一者，處無期徒刑或十年以上有期徒刑，得併科新
台幣一億元以下罰金：
五、對於違背職務之行為，要求、期約或收受賄賂或其他不正利
益者。
貪污治罪條例第5 條第1 項第3 款
有下列行為之一者，處七年以上有期徒刑，得併科新台幣六千萬
元以下罰金：
三、對於職務上之行為，要求、期約或收受賄賂或其他不正利益
者。
政府採購法第87條第4 項、第5 項
意圖影響決標價格或獲取不當利益，而以契約、協議或其他方式
之合意，使廠商不為投標或不為價格之競爭者，處6月以上5年以
下有期徒刑，得併科新臺幣1百萬元以下罰金。
意圖影響採購結果或獲取不當利益，而借用他人名義或證件投標
者，處3年以下有期徒刑，得併科新臺幣1百萬元以下罰金。容許
他人借用本人名義或證件參加投標者，亦同。
中華民國刑法第213條
（公文書不實登載罪）
公務員明知為不實之事項，而登載於職務上所掌之公文書，足以
生損害於公眾或他人者，處 1 年以上 7 年以下有期徒刑。
中華民國刑法第215條
（業務上文書登載不實罪）
從事業務之人，明知為不實之事項，而登載於其業務上作成之文
書，足以生損害於公眾或他人者，處3年以下有期徒刑、拘役或5
百元以下罰金。
中華民國刑法第216條
（行使偽造變造或登載不實之文書罪）
行使第 210 條至第 215 條之文書者，依偽造、變造文書或登載
不實事項或使登載不實事項之規定處斷。
附表： 證人於偵查中證述之證據能力
┌──┬────┬────┬──────┬────────┬─────┬────────────────────┐
│編號│  被告  │  證人  │被告及辯護人│對於證據能力爭執│本院認定證│            認定理由                    │
│    │        │        │對於證據能力│之理由          │據能力之有│                                        │
│    │        │        │是否爭執    │                │無        │                                        │
├──┼────┼────┼──────┼────────┼─────┼────────────────────┤
│ 1  │ 癸○○ │ 甲○○ │是          │審判外陳述且未予│有        │證人於偵查中之證述，業經具結，且自筆錄內│
│    │        │        │            │被告對質、詰問之│          │容觀之，亦無不正取供之情形，即就卷證形式│
│    │        │        │            │機會            │          │上觀察，尚無一望即知之顯不可信之情形，又│
│    │        │        │            │                │          │被告及辯護人復未指出並證明證人之證述有何│
│    │        │        │            │                │          │顯不可信之情況，依據刑事訴訟法第159 條之│
│    │        │        │            │                │          │1 第2 項之規定，自有證據能力，另證人於本│
│    │        │        │            │                │          │院審理中，業經傳喚到庭，由被告踐行對質詰│
│    │        │        │            │                │          │問之程序，即屬合法調查之證據。          │
│    │        ├────┼──────┼────────┼─────┼────────────────────┤
│    │        │ 寅○○ │是          │同上            │有        │同上                                    │
│    │        ├────┼──────┼────────┼─────┼────────────────────┤
│    │        │ 黃○○ │是          │同上            │有        │同上                                    │
│    │        ├────┼──────┼────────┼─────┼────────────────────┤
│    │        │ 申○   │是          │同上            │有        │同上                                    │
│    │        ├────┼──────┼────────┼─────┼────────────────────┤
│    │        │ 乙○○ │是          │同上            │有        │同上                                    │
│    │        ├────┼──────┼────────┼─────┼────────────────────┤
│    │        │ 亥○○ │是          │審判外陳述且未予│有        │證人於偵查中之證述，業經具結，且自筆錄內│
│    │        │        │            │被告對質、詰問之│          │容觀之，亦無不正取供之情形，即就卷證形式│
│    │        │        │            │機會，又證人父親│          │上觀察，尚無一望即知之顯不可信之情形，又│
│    │        │        │            │當日因病有生命危│          │證人於本院審理中雖稱當日父親重病，檢察官│
│    │        │        │            │險，並受疲勞訊問│          │偵訊時間很長，且表示要對其聲請羈押，始依│
│    │        │        │            │，非出於自由意志│          │據檢察官之意思陳述等情，然證人嗣改稱檢察│
│    │        │        │            │陳述            │          │官係告知若未據實陳述，以檢方掌握之事證，│
│    │        │        │            │                │          │得以共犯起訴，並未要求其依據檢察官指定之│
│    │        │        │            │                │          │內容陳述，且偵訊筆錄中之內容均由其自行陳│
│    │        │        │            │                │          │述等語（見本院卷（三）第168 頁），堪信檢│
│    │        │        │            │                │          │察官並未要求證人為特定內容之回答，又證人│
│    │        │        │            │                │          │於95年7 月26日晚間10時30分許，開始接受檢│
│    │        │        │            │                │          │察官之訊問，於當日晚間10時55分因胃痛暫停│
│    │        │        │            │                │          │訊問，訊問時間僅25分鐘，嗣檢察官於翌日凌│
│    │        │        │            │                │          │晨0 時15分許，始再度開始訊問，且於訊問之│
│    │        │        │            │                │          │初，檢察官已向證人確認身體狀況可否接受訊│
│    │        │        │            │                │          │問，經證人表示可以接受訊問後，檢察官始開│
│    │        │        │            │                │          │始訊問，且於當日凌晨0 時25分即訊問完畢，│
│    │        │        │            │                │          │訊問時間僅10分鐘，此觀該等偵訊筆錄即明（│
│    │        │        │            │                │          │見前揭檢察署95年度偵字第3457號偵查卷宗（│
│    │        │        │            │                │          │三）第185 、188 、189 、191 頁），足見證│
│    │        │        │            │                │          │人2 度接受檢察官訊問之時間均未逾30分鐘，│
│    │        │        │            │                │          │且已予證人休息之時間，並經證人表示身體狀│
│    │        │        │            │                │          │況得以接受訊問後，始開始訊問，是認證人所│
│    │        │        │            │                │          │稱檢察官訊問時間過長等情，非屬可信，而被│
│    │        │        │            │                │          │告主張證人受疲勞訊問一節，亦非可採；另被│
│    │        │        │            │                │          │告及辯護人復未指出並證明證人之證述有何其│
│    │        │        │            │                │          │他顯不可信之情況，依據刑事訴訟法第159 條│
│    │        │        │            │                │          │之1 第2 項之規定，自有證據能力，另證人於│
│    │        │        │            │                │          │本院審理中，業經傳喚到庭，由被告踐行對質│
│    │        │        │            │                │          │詰問之程序，即屬合法調查之證據。        │
├──┼────┼────┼──────┼────────┼─────┼────────────────────┤
│ 2  │ 甲○○ │ 寅○○ │否          │無              │有        │證人於偵查中之證述，業經具結，且自筆錄內│
│    │        │        │            │                │          │容觀之，亦無不正取供之情形，即就卷證形式│
│    │        │        │            │                │          │上觀察，尚無一望即知之顯不可信之情形，依│
│    │        │        │            │                │          │據刑事訴訟法第159 條之1 第2 項之規定，自│
│    │        │        │            │                │          │有證據能力。                            │
│    │        ├────┼──────┼────────┼─────┼────────────────────┤
│    │        │ 黃○○ │否          │無              │有        │同上                                    │
│    │        ├────┼──────┼────────┼─────┼────────────────────┤
│    │        │ 申○   │否          │無              │有        │同上                                    │
│    │        ├────┼──────┼────────┼─────┼────────────────────┤
│    │        │ 乙○○ │否          │無              │有        │同上                                    │
│    │        ├────┼──────┼────────┼─────┼────────────────────┤
│    │        │ 亥○○ │否          │無              │有        │同上                                    │
├──┼────┼────┼──────┼────────┼─────┼────────────────────┤
│ 3  │ 乙○○ │丙○○○│否          │無              │有        │同上                                    │
│    │        ├────┼──────┼────────┼─────┼────────────────────┤
│    │        │ 巳○○ │否          │無              │有        │同上                                    │
│    │        ├────┼──────┼────────┼─────┼────────────────────┤
│    │        │ 午○○ │否          │無              │有        │同上                                    │
│    │        ├────┼──────┼────────┼─────┼────────────────────┤
│    │        │ 宇○○ │否          │無              │有        │同上                                    │
│    │        ├────┼──────┼────────┼─────┼────────────────────┤
│    │        │ 天○○ │否          │無              │有        │同上                                    │
│    │        ├────┼──────┼────────┼─────┼────────────────────┤
│    │        │ 地○○ │否          │無              │有        │同上                                    │
│    │        ├────┼──────┼────────┼─────┼────────────────────┤
│    │        │ 李沈秀 │否          │無              │有        │同上                                    │
├──┼────┼────┼──────┼────────┼─────┼────────────────────┤
│ 4  │ 己○○ │ 乙○○ │否          │無              │有        │同上                                    │
│    │        ├────┼──────┼────────┼─────┼────────────────────┤
│    │        │ 巳○○ │否          │無              │有        │同上                                    │
│    │        ├────┼──────┼────────┼─────┼────────────────────┤
│    │        │ 午○○ │否          │無              │有        │同上                                    │
│    │        ├────┼──────┼────────┼─────┼────────────────────┤
│    │        │ 宇○○ │否          │無              │有        │同上                                    │
│    │        ├────┼──────┼────────┼─────┼────────────────────┤
│    │        │ 天○○ │否          │無              │有        │同上                                    │
│    │        ├────┼──────┼────────┼─────┼────────────────────┤
│    │        │ 地○○ │否          │無              │有        │同上                                    │
│    │        ├────┼──────┼────────┼─────┼────────────────────┤
│    │        │ 李沈秀 │否          │無              │有        │同上                                    │
├──┼────┼────┼──────┼────────┼─────┼────────────────────┤
│ 5  │ 戊○○ │ 庚○○ │否          │無              │有        │同上                                    │
├──┼────┼────┼──────┼────────┼─────┼────────────────────┤
│ 6  │ 庚○○ │ 戊○○ │否          │無              │有        │同上                                    │
├──┼────┼────┼──────┼────────┼─────┼────────────────────┤
│ 7  │ 子○○ │ 壬○○ │否          │無              │有        │同上                                    │
│    │        ├────┼──────┼────────┼─────┼────────────────────┤
│    │        │ 宙○○ │否          │無              │有        │同上                                    │
│    │        ├────┼──────┼────────┼─────┼────────────────────┤
│    │        │ Ｃ○○ │否          │無              │有        │同上                                    │
├──┼────┼────┼──────┼────────┼─────┼────────────────────┤
│ 8  │ 壬○○ │ 子○○ │否          │無              │有        │同上                                    │
│    │        ├────┼──────┼────────┼─────┼────────────────────┤
│    │        │ 宙○○ │否          │無              │有        │同上                                    │
├──┼────┼────┼──────┼────────┼─────┼────────────────────┤
│ 9  │ 丁○○ │ 辛○○ │有          │審判外陳述      │有        │證人於偵查中之證述，業經具結，且自筆錄內│
│    │        │        │            │                │          │容觀之，亦無不正取供之情形，即就卷證形式│
│    │        │        │            │                │          │上觀察，尚無一望即知之顯不可信之情形，又│
│    │        │        │            │                │          │被告及辯護人復未指出並證明證人之證述有何│
│    │        │        │            │                │          │顯不可信之情況，依據刑事訴訟法第159 條之│
│    │        │        │            │                │          │1 第2 項之規定，自有證據能力。          │
│    │        ├────┼──────┼────────┼─────┼────────────────────┤
│    │        │ 壬○○ │有          │同上            │有        │同上                                    │
│    │        ├────┼──────┼────────┼─────┼────────────────────┤
│    │        │ 宙○○ │有          │同上            │有        │同上                                    │
│    │        ├────┼──────┼────────┼─────┼────────────────────┤
│    │        │ 子○○ │有          │同上            │有        │同上                                    │
│    │        ├────┼──────┼────────┼─────┼────────────────────┤
│    │        │ Ｃ○○ │有          │同上            │有        │同上                                    │
└──┴────┴────┴──────┴────────┴─────┴────────────────────┘


司法院資訊處製作；財團法人民間司法改革基金會備份。
